---
title: "Gestion antérieure"
lang: fr
params:
  donnees: "donnees.rds"
format:
  html:
    toc: true
    toc-depth: 3
    number-sections: true
    theme: cosmo
    embed-resources: true
    tbl-cap-location: top
  pdf:
    toc: true
    number-sections: true
    documentclass: scrartcl
    papersize: a4
knitr:
  opts_chunk:
    echo: false
    warning: false
    message: false
---

```{r préparation}
rapport <- readRDS(params$donnees)
ga <- rapport$gestion_anterieure
sections <- ga$sections

# Les colonnes des vues parlent SQL ; le lecteur du rapport, non. Une colonne
# absente du dictionnaire garde son nom plutôt que d'en recevoir un inventé.
libelles_colonnes <- c(
  exercice = "Exercice", annee = "Année", type_entree = "Type",
  nature_coupe = "Nature", nature_travaux = "Nature", provenance = "Provenance",
  volume_m3 = "Volume (m³)", surface_ha = "Surface (ha)", n = "Entrées",
  quantite = "Quantité", unite = "Unité", montant_eur = "Montant (€)",
  taux_reprise_moyen_pct = "Reprise moyenne (%)",
  possibilite_m3_an = "Possibilité (m³/an)",
  recolte_prevue_m3_an = "Récolte prévue (m³/an)",
  possibilite_m3_ha_an = "Possibilité (m³/ha/an)",
  recolte_prevue_m3_ha_an = "Récolte prévue (m³/ha/an)",
  prelevement_m3_ha = "Prélevé (m³/ha)",
  amenagement = "Aménagement", reference_acte = "Acte",
  volume_martele_m3 = "Martelé (m³)", balance_exercice_m3 = "Balance (m³)",
  balance_cumulee_m3 = "Balance cumulée (m³)", date_evenement = "Date",
  nature = "Nature", description = "Description",
  volume_impacte_m3 = "Volume impacté (m³)", ndp = "NDP",
  recettes_eur = "Recettes (€)", depenses_eur = "Dépenses (€)",
  solde_eur = "Solde (€)", solde_cumule_eur = "Solde cumulé (€)",
  saison = "Saison", surface_sensible_ha = "Surface sensible (ha)",
  taux_abroutissement_pct = "Abroutissement (%)", diagnostic = "Diagnostic",
  type_fiche = "Fiche", appellation = "Appellation", nom_latin = "Nom latin",
  type_habitat = "Habitat", etat_sanitaire = "État sanitaire",
  statut_protection = "Protection"
)

# Une valeur absente s'écrit « — » et non « NA » ; un nombre s'écrit à la
# française, entier s'il l'est, à une décimale sinon ; un code garde ses
# tirets bas remplacés par des espaces.
cellule <- function(x) {
  if (inherits(x, "Date")) return(ifelse(is.na(x), "—", format(x)))
  if (is.numeric(x)) {
    entier <- all(is.na(x) | x == round(x))
    return(ifelse(is.na(x), "—", nombre(x, if (entier) 0L else 1L)))
  }
  x <- as.character(x)
  ifelse(is.na(x) | !nzchar(x), "—", gsub("_", " ", x, fixed = TRUE))
}

tableau <- function(nom, legende = NULL) {
  df <- sections[[nom]]
  if (is.null(df) || nrow(df) == 0L) {
    cat("*Aucun enregistrement sur la période.*\n\n")
    return(invisible(NULL))
  }
  # Un millésime n'est pas une quantité : le séparateur de milliers en ferait
  # « 2 016 ».
  for (colonne in intersect(c("exercice", "annee"), names(df))) {
    df[[colonne]] <- as.character(df[[colonne]])
  }
  numeriques <- vapply(df, is.numeric, logical(1))
  sortie <- as.data.frame(lapply(df, cellule), stringsAsFactors = FALSE,
                          check.names = FALSE)
  noms <- names(df)
  names(sortie) <- ifelse(noms %in% names(libelles_colonnes),
                          libelles_colonnes[noms], noms)
  if (knitr::is_latex_output()) {
    names(sortie) <- gsub("€", "EUR", names(sortie), fixed = TRUE)
  }
  print(knitr::kable(sortie, caption = legende,
                     align = ifelse(numeriques, "r", "l")))
  cat("\n\n")
}

# Une unité sans travaux n'a pas un montant inconnu : elle a zéro.
euros <- function(x) {
  x[is.na(x)] <- 0
  formatC(x, format = "f", digits = 0, big.mark = " ")
}

# Les suites des détections, et ce qu'une nature confirmée appelle. Partagé
# entre la balance (coupes SUFOSAT) et la section des détections.
libelles_statut <- c(confirme = "confirmée", ecarte = "écartée")
libelles_nature <- c(crise_sanitaire = "crise sanitaire",
                     tempete = "chablis (tempête)", secheresse = "sécheresse",
                     degat_gibier = "dégâts de gibier", incendie = "incendie",
                     gel = "gel", neige = "neige", inondation = "inondation",
                     autre = "autre")
# Une nature qui, confirmée, laisse des bois à exploiter hors martelage : un
# produit accidentel, au registre 5. Copie de SOMMIER_NATURES_ACCIDENTELLES :
# le rendu ne lit que le RDS, sans charger le paquet.
NATURES_ACCIDENTELLES <- c("crise_sanitaire", "tempete", "secheresse",
                           "incendie", "neige", "gel")

# Nombre à la française : virgule décimale, espace des milliers.
nombre <- function(x, decimales = 1L) {
  formatC(as.numeric(x), format = "f", digits = decimales, big.mark = " ",
          decimal.mark = ",")
}

# Les bornes par défaut de `sommier_gestion_anterieure()` sont des sentinelles,
# pas des dates : « 0001-01-01 » se lit comme une erreur.
periode <- function(debut, fin) {
  paste(if (identical(debut, "0001-01-01")) "Depuis l'ouverture du sommier"
        else paste("Du", debut),
        if (identical(fin, "9999-12-31")) "à ce jour" else paste("au", fin))
}

# L'empreinte fait 64 caractères d'un tenant : en PDF elle sort de la page.
# Elle y est coupée en quatre blocs de seize, qu'on recolle à l'œil ; en HTML
# elle reste entière, pour qu'on puisse la copier et la chercher.
empreinte <- function(hash) {
  if (is.null(hash) || is.na(hash)) return("—")
  if (knitr::is_latex_output()) {
    blocs <- substring(hash, seq(1L, nchar(hash), 16L),
                       pmin(seq(16L, nchar(hash) + 15L, 16L), nchar(hash)))
    paste0("`", blocs, "`", collapse = " ")
  } else {
    paste0("`", hash, "`")
  }
}

# Une carte dont toutes les valeurs sont nulles ne montre rien que le tableau
# n'ait déjà dit par « Aucun enregistrement ».
porte_valeur <- function(x) any(as.numeric(x) > 0, na.rm = TRUE)

# Le périphérique `pdf()` de R ne connaît que le Latin-1 : « ³ » passe, « € »
# sort en point. Les cartes du PDF écrivent donc l'unité en toutes lettres.
symbole_euro <- if (knitr::is_latex_output()) "EUR" else "€"

# Cartes. `sf` est facultatif et la géométrie peut manquer : un rapport de
# gestion ne doit pas échouer parce qu'une illustration manque. On teste donc
# une fois, et chaque bloc de carte se tait proprement s'il ne peut pas
# dessiner.
carte <- rapport$carte
cartographiable <- !is.null(carte) && nrow(carte) > 0L &&
  requireNamespace("sf", quietly = TRUE)
sans_geometrie <- attr(carte, "unites_sans_geometrie")

contours <- if (cartographiable) {
  sf::st_as_sfc(carte$wkt, crs = 2154)
}

# Fond cadastral : un décor, jamais une écriture. Il est fourni par l'appelant
# et non téléchargé ici — le rendu ne doit dépendre d'aucun réseau.
fond <- rapport$fond
fond_pose <- !is.null(fond) && nrow(fond) > 0L && cartographiable
parcelles_fond <- if (fond_pose) sf::st_as_sfc(fond$wkt, crs = 2154)

dessiner_fond <- function() {
  if (!fond_pose) return(invisible(NULL))
  plot(parcelles_fond, add = TRUE, col = NA, border = "#BDBDBD", lwd = 0.6)
  invisible(NULL)
}

# Bornes du PCI vecteur : décor lui aussi, et de la même source qu'un fond
# parcellaire — une borne relevée par la DGFiP n'est pas un constat du
# gestionnaire, celui-là est au registre 2.
#
# Il arrive sous deux formes. Les bornes seules (`sommier_fond_pci_lire()`) se
# posent en croix sur la carte de la desserte, comme avant. Les éléments du
# plan (`sommier_elements_pci()`) — bornes, détails, cours d'eau, voies — ont
# leur propre section : une borne n'est pas un élément de desserte.
fond_pci <- rapport$fond_pci
elements_pci <- !is.null(fond_pci) && !is.null(fond_pci$categorie)
pci_pose <- !is.null(fond_pci) && !elements_pci && nrow(fond_pci) > 0L &&
  cartographiable

dessiner_pci <- function() {
  if (!pci_pose) return(invisible(NULL))
  plot(sf::st_as_sfc(fond_pci$wkt, crs = 2154), add = TRUE,
       pch = 3, cex = 0.8, col = "#8D6E63")
  invisible(NULL)
}

mention_pci <- function() {
  if (is.null(fond_pci) || elements_pci) return(invisible(NULL))
  if (nrow(fond_pci) == 0L) {
    cat("*Aucune borne du plan cadastral dans l'emprise de la forêt.*\n\n")
    return(invisible(NULL))
  }
  cat("*Croix brunes : ", nrow(fond_pci), " borne(s) du plan cadastral ",
      "informatisé (PCI vecteur, DGFiP). Donnée tierce, hors registre : le ",
      "bornage constaté par le gestionnaire est au registre 2.*\n\n", sep = "")
  invisible(NULL)
}

mention_fond <- function() {
  if (!fond_pose) return(invisible(NULL))
  millesime <- attr(fond, "millesime")
  # « Surimpression » et non « fond » : les traits sont dessinés par-dessus les
  # unités, faute de quoi leur aplat les masquerait. Le mot dit ce que l'œil
  # voit.
  cat("*Parcellaire cadastral en surimpression, ",
      if (is.null(millesime) || is.na(millesime)) "millésime inconnu"
      else paste("millésime", millesime),
      ", ", attr(fond, "source") %||% "source non renseignée",
      ". Donnée tierce, hors registre et hors chaîne.*\n\n", sep = "")
  invisible(NULL)
}

# Choroplèthe à classes explicites : une carte teintée sans légende chiffrée
# n'est qu'une impression. Les unités à valeur nulle se teignent quand même —
# une unité où rien n'a été fait n'est pas une unité inconnue.
teinter <- function(valeur, n = 4L) {
  fini <- valeur[is.finite(valeur)]
  if (length(fini) == 0L || diff(range(fini)) == 0) {
    return(list(couleurs = rep("#E8F5E9", length(valeur)), palette = NULL))
  }
  # `pretty()` choisit des bornes lisibles mais pas leur nombre : sur une
  # série resserrée il en rend le double du souhaité, et une légende de huit
  # classes cesse d'être lue. On retombe alors sur un découpage régulier.
  bornes <- pretty(range(fini), n = n)
  if (length(bornes) > n + 2L) {
    bornes <- signif(seq(min(fini), max(fini), length.out = n + 1L), 3L)
  }
  palette <- grDevices::colorRampPalette(c("#F1F8E9", "#2E7D32"))(
    length(bornes) - 1L)
  classes <- cut(valeur, breaks = bornes, include.lowest = TRUE,
                 labels = FALSE)
  list(couleurs = palette[classes], palette = palette, bornes = bornes)
}

dessiner <- function(valeur = NULL, etiquettes = NULL, legende = NULL,
                     unite = "") {
  if (!cartographiable) {
    return(invisible(NULL))
  }
  echelle <- if (is.null(valeur)) {
    list(couleurs = rep("#E8F5E9", nrow(carte)), palette = NULL)
  } else {
    teinter(as.numeric(valeur))
  }
  # La légende occupe une marge réservée et non un coin de la carte : posée
  # dessus, elle masque justement l'unité qu'on cherche à lire.
  op <- par(mar = c(0, 0, 0, if (is.null(echelle$palette)) 0 else 7))
  on.exit(par(op), add = TRUE)
  plot(contours, col = echelle$couleurs, border = "grey30")
  dessiner_fond()
  if (!is.null(etiquettes)) {
    centres <- sf::st_coordinates(sf::st_point_on_surface(contours))
    text(centres, labels = etiquettes, cex = 0.7)
  }
  if (!is.null(echelle$palette)) {
    n <- length(echelle$bornes) - 1L
    legend(par("usr")[[2L]], par("usr")[[4L]], xpd = NA, bty = "n", cex = 0.7,
           fill = echelle$palette, title = legende,
           legend = paste0(echelle$bornes[seq_len(n)], " – ",
                           echelle$bornes[seq_len(n) + 1L], " ", unite))
  }
  invisible(NULL)
}

# Objets localisés : ce que les registres savent placer eux-mêmes, depuis que
# la géométrie est entrée dans les payloads. Ils se dessinent par-dessus le
# parcellaire, qui leur sert de repère.
objets <- rapport$objets
objets_de <- function(registres) {
  if (is.null(objets) || nrow(objets) == 0L) return(NULL)
  jeu <- objets[objets$registre %in% registres, , drop = FALSE]
  if (nrow(jeu) == 0L) return(NULL)
  # Un sujet revisité a plusieurs entrées : le Chêne de la Justice est relevé
  # en 2016 puis en 2024. Les dessiner toutes superposerait le même point et
  # son étiquette. La carte montre donc le dernier relevé de chaque sujet,
  # comme le tableau du patrimoine ; la chaîne, elle, garde tout.
  jeu <- jeu[order(jeu$date_evenement), , drop = FALSE]
  jeu[!duplicated(jeu$designation, fromLast = TRUE), , drop = FALSE]
}

dessiner_objets <- function(registres, legende = NULL, etiqueter = TRUE,
                            pci = FALSE) {
  jeu <- objets_de(registres)
  if (!cartographiable || is.null(jeu)) return(invisible(NULL))
  formes <- sf::st_as_sfc(jeu$wkt, crs = 2154)
  op <- par(mar = c(0, 0, 0, 0))
  on.exit(par(op), add = TRUE)
  # Le parcellaire d'abord, en fond : un point sans son cadre ne se situe pas.
  plot(contours, col = "#F5F5F5", border = "grey70",
       xlim = etendue(formes, 1L), ylim = etendue(formes, 2L))
  # Les emprises se recouvrent — une sécheresse englobe le chablis qu'elle a
  # précédé. Un aplat opaque en cacherait une : elles sont donc translucides,
  # les points et les tracés restant pleins.
  emprise <- grepl("Polygon", jeu$type_geometrie, fixed = TRUE)
  plot(formes, add = TRUE, lwd = 2, pch = 19, cex = 1.1,
       col = ifelse(emprise, "#2E7D3255", "#2E7D32"), border = "#2E7D32")
  if (etiqueter) {
    ancres <- sf::st_coordinates(sf::st_point_on_surface(formes))
    text(ancres[, 1L], ancres[, 2L], labels = jeu$designation, cex = 0.62,
         pos = 3, offset = 0.5)
  }
  if (isTRUE(pci)) dessiner_pci()
  invisible(NULL)
}

# L'étendue retenue est celle du parcellaire, élargie s'il le faut aux objets :
# un objet hors du contour connu doit rester visible plutôt que d'être coupé.
etendue <- function(formes, axe) {
  boites <- rbind(sf::st_bbox(contours), sf::st_bbox(formes))
  c(min(boites[, axe]), max(boites[, axe + 2L]))
}

# En PDF, un tableau de pandoc répartit la largeur entre ses colonnes et fait
# revenir les nombres à la ligne : « 634 » au-dessus de « 554 » ne se lit plus
# comme une coordonnée. Ces tableaux passent donc en LaTeX direct, sur
# plusieurs pages s'il le faut, avec des colonnes qui ne se coupent jamais —
# sauf la désignation, qui peut porter un nom de voie et revient à la ligne
# dans sa colonne.
imprimer_tableau_long <- function(tableau, legende, droite = character(0)) {
  aligne <- ifelse(names(tableau) %in% droite, "r", "l")
  if (!knitr::is_latex_output()) {
    print(knitr::kable(tableau, caption = legende, align = aligne))
    cat("\n\n")
    return(invisible(NULL))
  }
  latex <- knitr::kable(tableau, format = "latex", booktabs = TRUE,
                        longtable = TRUE, caption = legende, align = aligne)
  taille <- "\\small"
  if ("Désignation" %in% names(tableau)) {
    large <- aligne
    large[names(tableau) == "Désignation"] <- "p{3.4cm}"
    latex <- sub(paste0("{", paste(aligne, collapse = ""), "}"),
                 paste0("{", paste(large, collapse = ""), "}"), latex,
                 fixed = TRUE)
    taille <- "\\footnotesize"
  }
  cat(taille, "\n\n", latex, "\n\n\\normalsize\n\n", sep = "")
  invisible(NULL)
}

# Ce que les cartes omettent se dit sous la première d'entre elles : une forêt
# partiellement cartographiée doit se déclarer telle, sans quoi la carte laisse
# croire qu'elle montre tout.
mention_carte <- function() {
  if (!cartographiable) {
    cat("*Carte non disponible : aucun contour d'unité de gestion n'est ",
        "enregistré, ou le paquet `sf` n'est pas installé.*\n\n", sep = "")
    return(invisible(NULL))
  }
  if (length(sans_geometrie) > 0L) {
    cat("::: {.callout-note}\n",
        "Unité(s) sans contour connu, absente(s) de la carte : ",
        paste(sans_geometrie, collapse = ", "),
        ". La forêt n'est donc pas entièrement cartographiée.\n:::\n\n",
        sep = "")
  }
  invisible(NULL)
}
```

```{r bandeau-demonstration, results='asis'}
# Le bandeau se pose sur un jeu d'essai, et sur lui seul : un titre « Données
# de démonstration » laissé sur une forêt réelle ferait douter de tout le
# reste du document.
if (grepl("démonstration|demonstration", ga$foret)) {
  cat("::: {.callout-important}\n## Données de démonstration\n\n",
      "Ce document est engendré à partir d'un **jeu de démonstration**. La ",
      "commune et la géométrie cadastrale sont réelles, mais **aucune écriture ",
      "— volume, montant, date, coupe ou visa — ne provient de registres ",
      "authentiques**. Il illustre la mise en forme, pas la gestion d'une ",
      "forêt existante.\n:::\n\n", sep = "")
}
```

## Identification

| | |
|---|---|
| **Forêt** | `r ga$foret` |
| **Régime** | `r ga$regime` |
| **Surface** | `r if (is.na(ga$surface_ha)) "non renseignée" else paste(nombre(ga$surface_ha, 2L), "ha")` |
| **Période couverte** | `r periode(ga$debut, ga$fin)` |
| **Référentiel** | `r ga$referentiel` |
| **Édité le** | `r rapport$edite_le` |

### Parcellaire

```{r carte-identification-mention, results='asis'}
mention_carte()
```

```{r carte-identification, fig.height=3.6, fig.width=7, fig.cap="Unités de gestion en vigueur à la fin de la période, avec leur surface."}
dessiner(etiquettes = paste0(carte$numero_affichage, "\n",
                             nombre(carte$surface_ha, 2L), " ha"))
```

```{r carte-identification-fond, results='asis'}
mention_fond()
```

```{r recapitulatif-parcellaire, results='asis', eval=cartographiable}
# Un ténement est la part d'une parcelle cadastrale comprise dans une unité de
# gestion. Le sommier ne les enregistre pas : ils se calculent au rendu, en
# croisant les contours des unités avec le fond cadastral fourni. C'est une
# lecture du parcellaire, pas une écriture — elle n'entre pas dans la chaîne.
#
# Le fond déborde de la forêt, et deux contours tracés par deux mains ne se
# superposent jamais au mètre : une limite commune produit un liseré de
# quelques mètres carrés. Un ténement n'est retenu qu'à partir de 100 m² et
# de 5 % de sa parcelle ; en deçà, c'est le trait qui parle, pas le terrain.
# Le seuil relatif compte plus que l'absolu : à Loury, une parcelle de
# 0,67 ha enclavée entre deux unités y laissait 1,5 et 2,4 % de liseré.
seuil_tenement_m2 <- 100
seuil_tenement_part <- 0.05

cat("### Récapitulatif du parcellaire\n\n")

unites <- sf::st_sf(ug = carte$numero_affichage,
                    surface_sig_ha = as.numeric(carte$surface_ha),
                    geometry = contours)

if (!fond_pose) {
  cat("*Fond cadastral non fourni : les ténements ne peuvent pas être ",
      "calculés. Seules les unités de gestion sont récapitulées.*\n\n",
      sep = "")
  ordre <- order(sub("\\s*[0-9]+$", "", unites$ug),
                 suppressWarnings(as.numeric(sub("^.*?([0-9]+)$", "\\1", unites$ug))))
  print(knitr::kable(data.frame(
    `Unité de gestion` = unites$ug[ordre],
    `Surface SIG (ha)` = nombre(unites$surface_sig_ha[ordre], 2L),
    check.names = FALSE, stringsAsFactors = FALSE
  ), caption = "Unités de gestion en vigueur", align = "lr"))
  cat("\n\n")
} else {
  parcelles <- sf::st_sf(reference = fond$reference, section = fond$section,
                         numero = fond$numero,
                         contenance_m2 = as.numeric(fond$contenance_m2),
                         geometry = parcelles_fond)
  parcelles$aire_sig_m2 <- as.numeric(sf::st_area(parcelles))
  croisement <- suppressWarnings(sf::st_intersection(
    sf::st_make_valid(unites), sf::st_make_valid(parcelles)
  ))
  croisement$aire_m2 <- as.numeric(sf::st_area(croisement))
  tenements <- sf::st_drop_geometry(croisement)
  tenements <- tenements[tenements$aire_m2 >= seuil_tenement_m2 &
                           tenements$aire_m2 >=
                             seuil_tenement_part * tenements$aire_sig_m2, ,
                         drop = FALSE]
  # Ordre du cadastre et non de l'alphabet : B 2 avant B 11.
  rang <- function(designation) {
    partie <- regmatches(designation, regexec("^(.*?)\\s*([0-9]+)$", designation))
    section <- vapply(partie, function(p) if (length(p) == 3L) p[[2L]] else "", "")
    numero <- vapply(partie, function(p) if (length(p) == 3L) as.numeric(p[[3L]])
                     else NA_real_, 0)
    order(section, numero, designation)
  }
  ordre_ug <- unique(unites$ug[rang(unites$ug)])
  tenements <- tenements[order(match(tenements$ug, ordre_ug),
                               tenements$section,
                               suppressWarnings(as.numeric(tenements$numero))), ,
                         drop = FALSE]

  # Une parcelle se désigne comme le cadastre l'affiche : section et numéro,
  # sans les zéros de remplissage de la référence.
  designation <- paste(sub("^0+", "", tenements$section),
                       sub("^0+", "", tenements$numero))
  sans_tenement <- setdiff(unites$ug, tenements$ug)

  cat(nrow(unites), " unité(s) de gestion, ",
      length(unique(tenements$reference)), " parcelle(s) cadastrale(s), ",
      nrow(tenements), " ténement(s). Surface SIG des unités : ",
      nombre(sum(unites$surface_sig_ha, na.rm = TRUE), 2L),
      " ha ; contenance cadastrale des parcelles concernées : ",
      nombre(sum(unique(tenements[c("reference", "contenance_m2")])$contenance_m2,
                 na.rm = TRUE) / 10000, 2L), " ha.\n\n", sep = "")

  print(knitr::kable(data.frame(
    `Unité de gestion`       = tenements$ug,
    `Parcelle cadastrale`    = designation,
    `Référence`              = tenements$reference,
    `Contenance (ha)`        = nombre(tenements$contenance_m2 / 10000, 4L),
    `Ténement SIG (ha)`      = nombre(tenements$aire_m2 / 10000, 2L),
    `Part de la parcelle`    = paste0(nombre(100 * tenements$aire_m2 /
                                               tenements$aire_sig_m2), " %"),
    check.names = FALSE, stringsAsFactors = FALSE
  ), caption = "Unités de gestion et ténements des parcelles cadastrales",
  align = "lllrrr"))
  cat("\n\n")

  cat("*La contenance est celle du cadastre, la surface du ténement celle ",
      "du dessin : les deux ne coïncident pas au mètre carré, et l'écart ",
      "dit la précision du tracé, non une erreur de l'une ou de l'autre. ",
      "Ténements calculés au rendu, hors registre et hors chaîne ; seuil de ",
      seuil_tenement_m2, " m² et ", 100 * seuil_tenement_part,
      " % de la parcelle.*\n\n", sep = "")

  if (length(sans_tenement) > 0L) {
    cat("::: {.callout-note}\n",
        "Unité(s) sans parcelle cadastrale dans le fond fourni : ",
        paste(sans_tenement, collapse = ", "),
        ". Le fond ne couvre peut-être pas toute la forêt.\n:::\n\n", sep = "")
  }
}
```

```{r elements-pci-preparation, eval=elements_pci}
# Les éléments du plan cadastral dans la forêt et à ses abords. Ce que le plan
# annonce, pas ce que le terrain montre : une donnée tierce, lue au rendu,
# hors registre et hors chaîne.
tampon_pci <- attr(fond_pci, "tampon_m") %||% NA_real_
a_elements_pci <- nrow(fond_pci) > 0L

# La désignation dit d'où elle vient. Une nature fournie par une table est
# marquée comme telle ; un détail que rien ne nomme garde son code, plutôt
# que de recevoir un nom deviné. Le texte que le plan attache à l'objet est
# cité entre guillemets, sans être pris pour sa nature : il nomme parfois
# l'objet (« pylone télécom »), parfois seulement ses abords (le nom de la
# commune voisine le long d'une limite). Un nom que le plan pose mot par mot
# le long d'une voie n'est pas recomposé : l'ordre des mots ne s'y lit pas.
designation_pci <- function(e) {
  details <- e$categorie %in% c("détail ponctuel", "détail linéaire",
                                "détail surfacique")
  cite <- ifelse(is.na(e$texte), NA_character_,
                 paste0("« ", e$texte, " »"))
  base <- ifelse(e$nature_source %in% "appelant",
                 paste0(e$nature, " (table fournie)"),
                 paste0(e$categorie, ", code ", e$sym))
  ifelse(
    details,
    ifelse(is.na(cite), base, paste0(base, " — ", cite)),
    ifelse(!is.na(cite), cite,
           ifelse(e$texte_morcele %in% TRUE, "nom morcelé sur le plan", "—"))
  )
}

# Un style par catégorie. Les éléments du tampon sont atténués : on les voit,
# mais l'œil va d'abord à la forêt.
styles_pci <- list(
  "borne"              = list(col = "#6D4C41", pch = 21),
  "signe de limite"    = list(col = "#6D4C41", pch = 17),
  "détail ponctuel"    = list(col = "#C62828", pch = 18),
  "détail linéaire"    = list(col = "#5D4037", lwd = 1.6),
  "détail surfacique"  = list(col = "#8D6E63"),
  "cours d'eau"        = list(col = "#1E88E5"),
  "voie"               = list(col = "#757575", lwd = 1.2),
  "tronçon de route"   = list(col = "#9E9E9E"),
  "bâtiment"           = list(col = "#424242")
)
attenuer <- function(couleur, tampon) ifelse(tampon, paste0(couleur, "66"),
                                             couleur)

imprimer_tableau_pci <- function(tableau, legende) {
  imprimer_tableau_long(tableau, legende,
                        droite = c("Contour (m)", "X (L93)", "Y (L93)"))
}
```

```{r elements-pci-absents, results='asis', eval=is.null(fond_pci)}
# Sans plan fourni, la section se dit absente plutôt que de disparaître : un
# lecteur qui cherche les bornes doit savoir qu'elles n'ont pas été montrées,
# non qu'il n'y en a pas.
cat("### Éléments du plan cadastral\n\n",
    "*Le plan cadastral (EDIGEO) n'a pas été fourni à ce rendu : les bornes, ",
    "murs et autres éléments du plan ne sont pas montrés. Le document ne dit ",
    "pas qu'il n'y en a pas.*\n\n", sep = "")
```

```{r elements-pci, results='asis', eval=elements_pci}
cat("### Éléments du plan cadastral\n\n")
if (!a_elements_pci) {
  cat("*Aucun élément du plan cadastral dans la forêt ni à moins de ",
      nombre(tampon_pci, 0L), " m de son contour.*\n\n", sep = "")
} else {
  n_bornes <- sum(fond_pci$categorie == "borne")
  cat(nrow(fond_pci), " élément(s) du plan cadastral dans la forêt ou à moins ",
      "de ", nombre(tampon_pci, 0L), " m de son contour, dont ", n_bornes,
      " borne(s) : ", sum(fond_pci$situation == "foret"), " dans la forêt, ",
      sum(fond_pci$situation == "tampon"), " dans le tampon.\n\n", sep = "")
}
```

```{r carte-elements-pci, fig.height=5.2, fig.width=7, fig.cap="Éléments du plan cadastral dans la forêt et à ses abords. Tireté : tampon autour des unités de gestion. Teinte atténuée : élément hors des unités.", eval=elements_pci && cartographiable && a_elements_pci}
formes_pci <- sf::st_as_sfc(fond_pci$wkt, crs = 2154)
union_ug <- sf::st_union(contours)
tampon_ug <- sf::st_buffer(union_ug, if (is.na(tampon_pci)) 0 else tampon_pci)
boite <- sf::st_bbox(c(sf::st_geometry(tampon_ug), formes_pci))
presentes <- unique(fond_pci$categorie)

op <- par(mar = c(0, 0, 0, 8))
plot(tampon_ug, border = "grey55", lty = 2, col = NA,
     xlim = boite[c("xmin", "xmax")], ylim = boite[c("ymin", "ymax")])
plot(contours, col = "#EEF6EE", border = "grey35", lwd = 1.2, add = TRUE)
dessiner_fond()

dimension <- sf::st_dimension(formes_pci)
dans_tampon <- fond_pci$situation == "tampon"
couleur <- vapply(fond_pci$categorie, function(k) styles_pci[[k]]$col, "")
# Les surfaces d'abord, puis les lignes, puis les points : un point sous un
# aplat ne se verrait pas.
for (d in 2:0) {
  garde <- which(dimension == d)
  if (length(garde) == 0L) next
  teinte <- attenuer(couleur[garde], dans_tampon[garde])
  if (d == 2L) {
    plot(formes_pci[garde], add = TRUE, col = paste0(substr(teinte, 1L, 7L), "55"),
         border = teinte, lwd = 0.8)
  } else if (d == 1L) {
    largeur <- vapply(fond_pci$categorie[garde],
                      function(k) styles_pci[[k]]$lwd %||% 1.2, 0)
    plot(formes_pci[garde], add = TRUE, col = teinte, lwd = largeur)
  } else {
    symbole <- vapply(fond_pci$categorie[garde],
                      function(k) styles_pci[[k]]$pch %||% 19, 0)
    plot(formes_pci[garde], add = TRUE, pch = symbole, cex = 0.7,
         col = teinte, bg = ifelse(dans_tampon[garde], NA, teinte))
  }
}

# Les bornes portent leur numéro, sans préfixe : c'est lui que l'agent
# cherchera sur le terrain. Les autres éléments se lisent dans les tableaux.
bornes <- which(fond_pci$categorie == "borne")
if (length(bornes) > 0L) {
  ancres <- cbind(fond_pci$x[bornes], fond_pci$y[bornes])
  text(ancres, labels = sub("^B-0*", "", fond_pci$numero[bornes]),
       cex = 0.42, pos = 3, offset = 0.25, col = "#4E342E")
}

legende <- presentes[presentes %in% names(styles_pci)]
legend(par("usr")[[2L]], par("usr")[[4L]], xpd = NA, bty = "n", cex = 0.62,
       legend = legende,
       col = vapply(legende, function(k) styles_pci[[k]]$col, ""),
       pch = vapply(legende, function(k) styles_pci[[k]]$pch %||% NA_real_, 0),
       lwd = vapply(legende, function(k)
         if (is.null(styles_pci[[k]]$pch)) styles_pci[[k]]$lwd %||% 4 else NA, 0),
       pt.bg = vapply(legende, function(k) styles_pci[[k]]$col, ""))
par(op)
```

```{r carte-bornes-pci, fig.height=7.5, fig.width=7, fig.cap="Bornes du plan cadastral, au plus près. Point plein : borne dans une unité de gestion ; point creux : hors des unités.", eval=elements_pci && cartographiable && a_elements_pci && sum(fond_pci$categorie == "borne") >= 10L}
# Sur une forêt de plusieurs kilomètres, les bornes se groupent sur quelques
# tronçons de limite et leurs numéros se chevauchent. Une seconde carte les
# reprend au plus près : l'étendue est celle des bornes, et non de la forêt.
bornes <- which(fond_pci$categorie == "borne")
formes_bornes <- sf::st_as_sfc(fond_pci$wkt[bornes], crs = 2154)
cadre <- sf::st_bbox(sf::st_buffer(sf::st_as_sfc(sf::st_bbox(formes_bornes)),
                                   30))
op <- par(mar = c(0, 0, 0, 0))
plot(sf::st_geometry(tampon_ug), border = "grey55", lty = 2, col = NA,
     xlim = cadre[c("xmin", "xmax")], ylim = cadre[c("ymin", "ymax")])
plot(contours, col = "#EEF6EE", border = "grey35", lwd = 1.2, add = TRUE)
dessiner_fond()
lignes <- which(sf::st_dimension(formes_pci) == 1L)
if (length(lignes) > 0L) {
  plot(formes_pci[lignes], add = TRUE, lwd = 1.2,
       col = attenuer(couleur[lignes], dans_tampon[lignes]))
}
plein <- fond_pci$situation[bornes] == "foret"
plot(formes_bornes, add = TRUE, pch = 21, cex = 0.8, col = "#6D4C41",
     bg = ifelse(plein, "#6D4C41", "white"))
# Les numéros alternent de côté : deux bornes voisines ne les superposent pas.
text(fond_pci$x[bornes], fond_pci$y[bornes],
     labels = sub("^B-0*", "", fond_pci$numero[bornes]), cex = 0.5,
     pos = ifelse(seq_along(bornes) %% 2L == 0L, 4, 2), offset = 0.35,
     col = "#4E342E")
par(op)
```

```{r elements-pci-tableaux, results='asis', eval=elements_pci && a_elements_pci}
for (categorie in unique(fond_pci$categorie)) {
  e <- fond_pci[fond_pci$categorie == categorie, , drop = FALSE]
  # L'identifiant complet est la feuille suivie de l'OBJECT_RID. Le PDF n'a
  # pas la largeur de l'écrire en toutes lettres : on garde la section et le
  # numéro de feuille, et le numéro d'objet, qui suffisent à le reconstituer.
  identifiant <- paste0(sub("^[0-9]{5}0*", "", e$feuille), " / ",
                        sub("^Objet_", "", e$objet))
  tableau_pci <- data.frame(
    `Numéro`                  = e$numero,
    `Désignation`             = designation_pci(e),
    `Situation`               = ifelse(e$situation == "foret", "forêt", "tampon"),
    `Contour (m)`             = nombre(e$distance_limite_m, 1L),
    `Feuille / objet`         = identifiant,
    `X (L93)`                 = nombre(e$x, 0L),
    `Y (L93)`                 = nombre(e$y, 0L),
    `Modifié`                 = ifelse(is.na(e$modifie_le), "—",
                                       format(as.Date(e$modifie_le), "%d/%m/%Y")),
    check.names = FALSE, stringsAsFactors = FALSE
  )
  # Une colonne qui ne dit rien — « — » sur toutes les lignes, comme la
  # désignation des bornes — est retirée plutôt que répétée.
  if (all(tableau_pci$`Désignation` == "—")) {
    tableau_pci$`Désignation` <- NULL
  }
  titre <- paste0(toupper(substr(categorie, 1L, 1L)),
                  substr(categorie, 2L, nchar(categorie)))
  imprimer_tableau_pci(tableau_pci, paste0(titre, " (", nrow(e), ")"))
}

millesimes <- unique(fond_pci[c("feuille", "millesime")])
cat("*Plan cadastral informatisé (PCI vecteur, DGFiP) : feuille(s) ",
    paste0(millesimes$feuille, " (",
           ifelse(is.na(millesimes$millesime), "millésime inconnu",
                  paste("millésime",
                        format(as.Date(millesimes$millesime), "%d/%m/%Y"))),
           ")", collapse = ", "),
    ". Feuille / objet : section et numéro de la feuille, puis numéro de ",
    "l'objet dans le lot EDIGÉO ; modifié : dernière mise à jour de l'objet ",
    "au cadastre. Tampon de ", nombre(tampon_pci, 0L),
    " m autour du contour des ",
    "unités de gestion. Donnée tierce, hors registre et hors chaîne : ce que ",
    "le plan annonce, non ce que le terrain montre. La distance est mesurée ",
    "au contour des unités ; quelques mètres disent l'écart entre deux ",
    "dessins, non un déplacement.*\n\n", sep = "")
if (any(is.na(fond_pci$nature_source))) {
  cat("*Un détail est désigné par son code de symbole (SYM) : l'archive du ",
      "plan ne dit pas ce que ce code représente, et le rapport ne le devine ",
      "pas.*\n\n", sep = "")
}
if (any(!is.na(fond_pci$texte))) {
  cat("*Entre guillemets, le texte que le plan écrit sur l'objet ou près de ",
      "lui, cité sans être interprété : il le nomme parfois, il en nomme ",
      "d'autres fois les abords.*\n\n", sep = "")
}
```

```{r limites-preparation}
# Les reconnaissances de limite : ce que le terrain a montré, élément par
# élément. Lues au registre 2 sans bornes de période — la dernière visite
# d'une borne est un état courant.
limites <- rapport$limites
a_limites <- !is.null(limites) && !is.null(limites$constats) &&
  nrow(limites$constats) > 0L
public <- isTRUE(rapport$public)
libelles_etat <- c(en_place = "en place", endommage = "endommagé",
                   non_retrouve = "non retrouvé", detruit = "détruit",
                   inaccessible = "inaccessible", hors_plan = "hors plan")
classe_visite <- function(etat) {
  ifelse(is.na(etat) | etat == "inaccessible", "a_voir",
         ifelse(etat %in% c("non_retrouve", "detruit"), "perdu",
                ifelse(etat == "endommage", "defaut", "vu")))
}
couleurs_visite <- c(a_voir = "#D32F2F", vu = "#388E3C", defaut = "#F9A825",
                     perdu = "#212121")
libelles_visite <- c(a_voir = "à voir", vu = "vu en place",
                     defaut = "vu endommagé", perdu = "non retrouvé ou détruit")
premiere_majuscule <- function(x) paste0(toupper(substr(x, 1L, 1L)),
                                         substr(x, 2L, nchar(x)))

# La planche : quatre vignettes par ligne, la légende sous chacune. Écrite
# directement en HTML et en LaTeX — la grille de figures de Quarto numérotait
# chaque vignette « (a) », comme autant de sous-figures d'une figure absente.
imprimer_planche <- function(montrees, libelles = libelles_etat) {
  legende <- paste0(
    ifelse(is.na(montrees$numero), "hors plan", montrees$numero), " · ",
    format(montrees$date_visite, "%d/%m/%Y"), " · ",
    unname(libelles[montrees$etat]), " · ",
    substr(montrees$sha256, 1L, 12L)
  )
  if (knitr::is_latex_output()) {
    # Trois lignes courtes plutôt qu'une légende justifiée, qui s'étirait
    # dans la colonne.
    legende_latex <- paste0(
      ifelse(is.na(montrees$numero), "hors plan", montrees$numero),
      "\\newline ", format(montrees$date_visite, "%d/%m/%Y"), " · ",
      unname(libelles[montrees$etat]), "\\newline ",
      "\\texttt{", substr(montrees$sha256, 1L, 12L), "}"
    )
    cellules <- paste0(
      "\\includegraphics[width=3.5cm,height=4.6cm,keepaspectratio]{",
      montrees$vignette, "}\\newline\\footnotesize ", legende_latex
    )
    lignes <- split(cellules, ceiling(seq_along(cellules) / 4L))
    cat("```{=latex}\n\\begin{longtable}{@{}p{3.6cm}p{3.6cm}p{3.6cm}",
        "p{3.6cm}@{}}\n",
        paste0(vapply(lignes, function(l) {
          paste(c(l, rep("", 4L - length(l))), collapse = " & ")
        }, ""), " \\\\[8pt]", collapse = "\n"),
        "\n\\end{longtable}\n```\n\n", sep = "")
  } else {
    cat("```{=html}\n<div style=\"display:grid;",
        "grid-template-columns:repeat(4,1fr);gap:10px;margin:1em 0\">\n",
        paste0("<figure style=\"margin:0\"><img src=\"", montrees$vignette,
               "\" style=\"width:100%;height:auto\" alt=\"", legende,
               "\"><figcaption style=\"font-size:0.8em\">", legende,
               "</figcaption></figure>", collapse = "\n"),
        "\n</div>\n```\n\n", sep = "")
  }
}
# Les photos d'une section : la planche, ce qui n'est pas montré et pourquoi,
# ce que l'appareil déclare. Commune aux limites et aux détections. La
# version publique n'en montre aucune.
imprimer_photos <- function(photos, libelles) {
  n_photos <- nrow(photos)
  if (public) {
    cat("::: {.callout-important}\n## Version publique\n\n",
        "Ce document ne montre pas les ", n_photos, " photo(s) des constats : ",
        "une photo peut montrer un riverain ou une plaque d'immatriculation. ",
        "Elles sont au dépôt du gestionnaire, chacune identifiée par ",
        "l'empreinte que la chaîne atteste.\n:::\n\n", sep = "")
  } else if (is.null(photos$vignette)) {
    cat("*", n_photos, " photo(s) au registre ; le dépôt n'a pas été fourni au ",
        "rendu, la planche n'est donc pas montrée.*\n\n", sep = "")
  } else {
    cat("#### Planche photographique\n\n")
    montrees <- photos[!is.na(photos$vignette), , drop = FALSE]
    if (nrow(montrees) > 0L) {
      imprimer_planche(montrees, libelles)
    }
    cachees <- photos[is.na(photos$vignette), , drop = FALSE]
    if (nrow(cachees) > 0L) {
      raison <- c(alteree = "contenu altéré depuis l'import, non montrée",
                  manquante = "absente du dépôt",
                  conforme = "format que le rendu ne sait pas réduire")
      cat("*Non montrée(s) : ",
          paste0(ifelse(is.na(cachees$numero), "hors plan", cachees$numero),
                 " (", substr(cachees$sha256, 1L, 12L), ") — ",
                 raison[cachees$statut], collapse = " ; "), ".*\n\n", sep = "")
    }
    declarees <- photos[!is.na(photos$exif_date) |
                          !is.na(photos$exif_position), , drop = FALSE]
    if (nrow(declarees) > 0L) {
      cat("*Déclaré par l'appareil (EXIF) : ",
          paste0(ifelse(is.na(declarees$numero), "hors plan", declarees$numero),
                 " — ", ifelse(is.na(declarees$exif_date), "date non déclarée",
                               sub("T", " ", declarees$exif_date)),
                 ifelse(is.na(declarees$exif_position), "",
                        paste0(", ", declarees$exif_position)),
                 collapse = " ; "), ".*\n\n", sep = "")
    }
    cat("*Vignettes réduites au rendu : seul l'original, au dépôt, est ",
        "attesté par son empreinte.*\n\n", sep = "")
  }
}
if (a_limites) {
  constats <- limites$constats
  derniers <- constats[!is.na(constats$element_id), , drop = FALSE]
  derniers <- derniers[order(derniers$date_visite, derniers$seq), ,
                       drop = FALSE]
  derniers <- derniers[!duplicated(derniers$element_id, fromLast = TRUE), ,
                       drop = FALSE]
  hors_plan <- constats[constats$etat == "hors_plan", , drop = FALSE]
}
```

```{r limites, results='asis', eval=a_limites || elements_pci}
cat("### Vérification des limites sur le terrain\n\n")
if (!a_limites) {
  cat("*Aucune reconnaissance de limite au registre : les ", nrow(fond_pci),
      " élément(s) du plan restent à voir.*\n\n", sep = "")
} else {
  if (elements_pci && nrow(fond_pci) > 0L) {
    classe <- classe_visite(derniers$etat[match(fond_pci$id,
                                                derniers$element_id)])
    for (k in unique(fond_pci$categorie)) {
      g <- classe[fond_pci$categorie == k]
      cat("- **", premiere_majuscule(k), "** : ", sum(g %in% c("vu", "defaut")),
          " vu(s) sur ", length(g), ", dont ", sum(g == "defaut"),
          " endommagé(s) ; ", sum(g == "perdu"),
          " non retrouvé(s) ou détruit(s) ; ", sum(g == "a_voir"),
          " à voir.\n", sep = "")
    }
    ailleurs <- setdiff(derniers$element_id, fond_pci$id)
    if (length(ailleurs) > 0L) {
      cat("- ", length(ailleurs), " élément(s) reconnu(s) absent(s) du plan ",
          "fourni : le constat en garde la copie.\n", sep = "")
    }
  } else {
    for (k in unique(derniers$categorie)) {
      g <- classe_visite(derniers$etat[derniers$categorie %in% k])
      cat("- **", premiere_majuscule(k), "** : ", sum(g %in% c("vu", "defaut")),
          " vu(s), ", sum(g == "perdu"), " non retrouvé(s) ou détruit(s).\n",
          sep = "")
    }
  }
  if (nrow(hors_plan) > 0L) {
    cat("- **Hors plan** : ", nrow(hors_plan), " élément(s) trouvé(s) sur le ",
        "terrain, absent(s) du plan.\n", sep = "")
  }
  cat("\n")
  cat("::: {.callout-note}\n## Ce que la photo atteste\n\n",
      "Chaque photo entre au sommier par son empreinte (SHA-256) : la chaîne ",
      "atteste qu'elle existait, avec ces octets, au moment de l'import — pas ",
      "quand ni où elle a été prise. Entre la prise de vue et l'import, elle a ",
      "vécu sur le téléphone ; le délai est donné pour chaque constat. La date ",
      "et la position que la photo porte (EXIF) sont des déclarations de ",
      "l'appareil.\n\n",
      "Un écart au plan n'est calculé que pour une position mesurée au GNSS ; ",
      "une position pointée sur la carte n'en a pas. Il est dit dans la ",
      "tolérance sous la précision déclarée du relevé augmentée de la ",
      "précision graphique du plan : 0,2 mm à l'échelle d'origine de la ",
      "feuille, soit 0,4 m au 1/2000 et 1 m au 1/5000",
      if (any(is.na(constats$echelle) & constats$mesure))
        " (1 m quand l'échelle n'est pas connue)",
      ". Aucun écart ne vaut déplacement : c'est au géomètre d'en ",
      "juger.\n:::\n\n", sep = "")
}
```

```{r carte-limites, fig.height=5.2, fig.width=7, fig.cap="Dernier état constaté de chaque élément du plan. Losange bleu : élément trouvé sur le terrain, absent du plan.", eval=a_limites && cartographiable}
if (elements_pci && nrow(fond_pci) > 0L) {
  formes <- sf::st_as_sfc(fond_pci$wkt, crs = 2154)
  classe <- classe_visite(derniers$etat[match(fond_pci$id,
                                              derniers$element_id)])
} else {
  formes <- sf::st_as_sfc(sprintf("POINT (%f %f)", derniers$x_plan,
                                  derniers$y_plan), crs = 2154)
  classe <- classe_visite(derniers$etat)
}
union_ug <- sf::st_union(contours)
boite <- sf::st_bbox(c(sf::st_geometry(sf::st_buffer(union_ug, 20)), formes))
op <- par(mar = c(0, 0, 0, 8))
plot(contours, col = "#EEF6EE", border = "grey35", lwd = 1.2,
     xlim = boite[c("xmin", "xmax")], ylim = boite[c("ymin", "ymax")])
dessiner_fond()
dimension <- sf::st_dimension(formes)
teinte <- unname(couleurs_visite[classe])
# Ce qui reste à voir s'allège : une voie de trois kilomètres en rouge
# épais écraserait les bornes. Les éléments visités se dessinent en dernier,
# et plus gros.
vu <- classe != "a_voir"
for (d in 2:0) {
  for (visite in c(FALSE, TRUE)) {
    garde <- which(dimension == d & vu == visite)
    if (length(garde) == 0L) next
    if (d == 2L) {
      plot(formes[garde], add = TRUE, col = paste0(teinte[garde], "33"),
           border = paste0(teinte[garde], if (visite) "" else "99"))
    } else if (d == 1L) {
      plot(formes[garde], add = TRUE, lwd = if (visite) 2 else 0.8,
           col = paste0(teinte[garde], if (visite) "" else "99"))
    } else {
      plot(formes[garde], add = TRUE, pch = 21, cex = if (visite) 1.3 else 0.6,
           col = if (visite) "black" else "white", bg = teinte[garde])
    }
  }
}
if (nrow(hors_plan) > 0L && any(!is.na(hors_plan$x_releve))) {
  points(hors_plan$x_releve, hors_plan$y_releve, pch = 23, cex = 1.1,
         col = "white", bg = "#1565C0")
}
presentes <- names(couleurs_visite)[names(couleurs_visite) %in% classe]
legend(par("usr")[[2L]], par("usr")[[4L]], xpd = NA, bty = "n", cex = 0.62,
       legend = c(libelles_visite[presentes],
                  if (nrow(hors_plan) > 0L) "hors plan"),
       pch = c(rep(21, length(presentes)), if (nrow(hors_plan) > 0L) 23),
       pt.bg = c(couleurs_visite[presentes],
                 if (nrow(hors_plan) > 0L) "#1565C0"),
       col = "white")
par(op)
```

```{r limites-tableau, results='asis', eval=a_limites}
ecart <- ifelse(
  constats$etat == "hors_plan", "—",
  ifelse(!constats$mesure, "pointé",
         ifelse(is.na(constats$ecart_m), "—",
                paste0(nombre(constats$ecart_m, 1L), " (± ",
                       nombre(constats$precision_m, 2L), ")",
                       ifelse(constats$compatible, "", " hors tolérance")))))
delai <- ifelse(is.na(constats$delai_h), "—",
                ifelse(constats$delai_h < 1, "< 1 h",
                ifelse(constats$delai_h < 48,
                       paste(nombre(pmax(constats$delai_h, 0), 0L), "h"),
                       paste(nombre(constats$delai_h / 24, 0L), "j"))))
imprimer_tableau_long(data.frame(
  `Élément`        = ifelse(constats$etat == "hors_plan", "hors plan",
                            constats$numero),
  `Catégorie`      = ifelse(is.na(constats$categorie), "—",
                            constats$categorie),
  `État`           = unname(libelles_etat[constats$etat]),
  `Visite`         = format(constats$date_visite, "%d/%m/%Y"),
  `Opérateur`      = ifelse(is.na(constats$operateur), "—",
                            constats$operateur),
  `Écart (m)`      = ecart,
  `Import`         = delai,
  `Photos`         = constats$nb_photos,
  check.names = FALSE, stringsAsFactors = FALSE
), paste0("Reconnaissances de limite (", nrow(constats), ")"),
droite = c("Écart (m)", "Import", "Photos"))
cat("*Écart : distance entre la position relevée et celle du plan, avec la ",
    "précision déclarée du relevé ; « pointé » : position posée sur la carte, ",
    "sans mesure. Import : délai entre la visite et l'écriture au ",
    "sommier.*\n\n", sep = "")
```

```{r limites-photos, results='asis', eval=a_limites && sum(constats$nb_photos) > 0L}
imprimer_photos(limites$photos, libelles_etat)
```

### Intégrité du registre

Le sommier est un journal à chaînage de hachages : chaque entrée scelle la
précédente. L'état ci-dessous est celui constaté à l'édition de ce document.

| | |
|---|---|
| **État de la chaîne** | `r if (isTRUE(rapport$verification$valide)) "intacte" else paste(nrow(rapport$verification$anomalies), "anomalie(s) — voir ci-dessous")` |
| **Entrées** | `r rapport$verification$n_entrees` |
| **Séquence de tête** | `r rapport$verification$seq_tete` |
| **Empreinte de tête** | `r empreinte(rapport$verification$hash_tete)` |

```{r anomalies, results='asis'}
if (!isTRUE(rapport$verification$valide)) {
  cat("::: {.callout-warning}\n## Chaîne altérée\n\n")
  print(knitr::kable(rapport$verification$anomalies))
  cat("\n:::\n")
}
```

## Provenance des écritures {#sec-provenance}

Un sommier ouvert en cours de gestion n'a pas pu constater tout ce que la
période contient : ce qui la précède y entre par **transcription**, depuis une
pièce citée, avec un niveau de précision (NDP) supérieur à 0. Les deux ne se
confondent pas — une recopie n'est pas une mesure, et les tableaux qui suivent
portent une colonne `provenance` pour le dire ligne à ligne.

```{r provenance, results='asis'}
prov <- sections$provenance
if (is.null(prov) || nrow(prov) == 0L) {
  cat("*Aucune écriture sur la période.*\n\n")
} else {
  vide <- function(x) ifelse(is.na(x) | !nzchar(as.character(x)), "—",
                             as.character(x))
  print(knitr::kable(data.frame(
    Registre        = paste0(prov$registre, " — ", prov$nom),
    `Constaté`      = prov$n_constate,
    Transcrit       = prov$n_transcrit,
    `Pièces citées` = prov$n_pieces,
    `Transcrit du`  = vide(prov$transcrit_du),
    `au`            = vide(prov$transcrit_au),
    check.names = FALSE, stringsAsFactors = FALSE
  ), caption = "Écritures en vigueur sur la période, par registre et par provenance"))
  cat("\n\n")
  if (sum(prov$n_transcrit) > 0) {
    cat("::: {.callout-note}\n## Une partie de ce document est transcrite\n\n",
        sum(prov$n_transcrit), " écriture(s) sur ",
        sum(prov$n_constate) + sum(prov$n_transcrit),
        " ont été recopiées de pièces antérieures au sommier, chacune citant ",
        "la sienne. Elles sont datées du fait, non de leur saisie : la chaîne ",
        "les a écrites le jour de la transcription, et le dit.\n:::\n\n",
        sep = "")
  }
}
```

## Coupes et récoltes {#sec-coupes}

```{r coupes, results='asis'}
tableau("coupes", "Coupes enregistrées sur la période, par exercice et nature")
```

```{r carte-coupes, fig.height=3.6, fig.width=7, fig.cap="Volume martelé par unité de gestion sur la période.", eval=cartographiable && porte_valeur(carte$volume_martele_m3)}
dessiner(carte$volume_martele_m3,
         etiquettes = paste0(carte$numero_affichage, "\n",
                             round(carte$volume_martele_m3), " m³"),
         legende = "Volume martelé", unite = "m³")
```

### Balance de possibilité

La balance confronte les volumes **martelés** à la possibilité de
l'aménagement. La possibilité se fixe à l'hectare (m³/ha/an) sur une surface ;
le volume annuel s'en déduit, et le prélèvement se ramène lui aussi à
l'hectare, pour se lire contre la possibilité et contre les références de
l'IFN. Une balance positive signale un excès de prélèvement, une balance
négative un déficit ; c'est le cumul qui compte, et il repart de zéro avec
chaque aménagement.

```{r balance-amenagements, results='asis'}
# L'aménagement est un acte du registre 1 : la balance cite ce à quoi elle
# compare, et ne présente pas une récolte prévue comme une possibilité.
amenagements <- sections$amenagements
b <- sections$balance
recolte_prevue <- !is.null(amenagements) && nrow(amenagements) > 0L &&
  all(amenagements$nature_volume == "recolte_prevue")
if (is.null(amenagements) || nrow(amenagements) == 0L) {
  cat("::: {.callout-warning}\n## Aucun aménagement au registre\n\n",
      "Le registre 1 ne porte aucun aménagement ni PSG : la balance n'a rien ",
      "à quoi comparer les martelages. La possibilité s'inscrit avec l'acte ",
      "qui la fixe (`sommier_amenagement()`).\n:::\n\n", sep = "")
} else {
  for (i in seq_len(nrow(amenagements))) {
    a <- amenagements[i, ]
    nature <- if (identical(a$nature_volume, "recolte_prevue")) {
      paste0("récolte prévue au document d'aménagement — l'arrêté fixe des ",
             "surfaces, la récolte se pilote en surface terrière")
    } else {
      "possibilité fixée par l'acte"
    }
    groupes <- if (!is.na(a$groupes)) {
      g <- jsonlite::fromJSON(a$groupes)
      paste0(" Surfaces par groupe : ", paste0(gsub("_", " ", names(g)),
             " ", nombre(unlist(g), 2L), " ha", collapse = ", "), ".")
    } else ""
    regeneration <- if (!is.na(a$surface_regeneration_ha)) {
      paste0(" Surface à ouvrir en régénération sur la période : ",
             nombre(a$surface_regeneration_ha, 2L), " ha.")
    } else ""
    cat("**", ifelse(is.na(a$libelle), a$amenagement_id, a$libelle), "**",
        " (`", a$amenagement_id, "`), exercices ", a$annee_debut, "–",
        a$annee_fin, " : ", nombre(a$possibilite_initiale_m3_ha_an, 2L),
        " m³/ha/an sur ", nombre(a$surface_initiale_ha, 2L), " ha, soit ",
        nombre(a$possibilite_initiale_m3_an, 0L), " m³/an — ", nature,
        ". Acte : ",
        ifelse(is.na(a$reference), "référence non renseignée", a$reference),
        " (", format(as.Date(a$date_acte), "%d/%m/%Y"), ")",
        if (isTRUE(a$repris)) ", transcrit depuis une pièce antérieure",
        ".", groupes, regeneration, "\n\n", sep = "")
  }
}
```

```{r balance, results='asis'}
if (!is.null(b) && nrow(b) > 0L) {
  # Une seule référence d'acte se dit au-dessus, pas à chaque ligne ; et
  # l'identifiant de l'aménagement ne sert qu'au graphique.
  affichee <- b
  affichee$amenagement_id <- NULL
  if (length(unique(affichee$reference_acte)) <= 1L) {
    affichee$reference_acte <- NULL
  }
  if (length(unique(affichee$amenagement)) <= 1L) affichee$amenagement <- NULL
  if (recolte_prevue) {
    names(affichee)[names(affichee) == "possibilite_m3_an"] <-
      "recolte_prevue_m3_an"
    names(affichee)[names(affichee) == "possibilite_m3_ha_an"] <-
      "recolte_prevue_m3_ha_an"
  }
  sections$balance_affichee <- affichee
  tableau("balance_affichee", "Balance de possibilité")
  courant <- as.integer(format(as.Date(rapport$edite_le, "%d/%m/%Y"), "%Y"))
  if (courant %in% as.integer(b$exercice)) {
    cat("*L'exercice ", courant, " est en cours : il pèse déjà pour toute ",
        "sa possibilité, comme s'il était clos.*\n\n", sep = "")
  }
} else if (!is.null(amenagements) && nrow(amenagements) > 0L) {
  cat("*Aucun exercice d'aménagement échu sur la période.*\n\n")
}
```

```{r balance-cumul, fig.height=3.2, fig.width=7, fig.cap="Balance cumulée par aménagement — la ligne pointillée marque l'équilibre, et le cumul repart de zéro à chaque aménagement.", eval=!is.null(b) && nrow(b) > 1L}
cumul <- as.numeric(b$balance_cumulee_m3)
exercices <- as.integer(b$exercice)
op <- par(mar = c(4, 4.5, 1, 1), cex = 0.85)
# L'axe embrasse zéro, sans quoi la ligne d'équilibre sortirait du cadre.
# Un exercice est une année entière : pas de graduation à 2025,2.
plot(exercices, cumul, type = "n", ylim = range(c(0, cumul), na.rm = TRUE),
     xlab = "Exercice", ylab = expression("Balance cumulée ("*m^3*")"),
     xaxt = "n", panel.first = grid(col = "grey90", lty = 1))
axis(1, at = pretty(exercices)[pretty(exercices) == round(pretty(exercices))])
abline(h = 0, lty = 2, col = "grey40")
for (id in unique(b$amenagement_id)) {
  garde <- b$amenagement_id == id
  lines(exercices[garde], cumul[garde], lwd = 2, col = "#2E7D32")
  points(exercices[garde], cumul[garde], pch = 19, col = "#2E7D32")
}
debuts <- tapply(exercices, b$amenagement_id, min)
if (length(debuts) > 1L) abline(v = sort(debuts)[-1L] - 0.5, lty = 3,
                                col = "grey55")
par(op)
```

```{r balance-hors-amenagement, results='asis'}
hors <- sections$hors_amenagement
if (!is.null(hors) && nrow(hors) > 0L) {
  cat("::: {.callout-note}\n## Martelages hors aménagement\n\n",
      nrow(hors), " prélèvement(s), ",
      nombre(sum(as.numeric(hors$volume_m3), na.rm = TRUE), 1L),
      " m³, imputé(s) à des exercices qu'aucun aménagement ne couvre : ",
      paste0(hors$exercice, " (", gsub("_", " ", hors$type_entree), ", ",
             nombre(as.numeric(hors$volume_m3), 1L), " m³)", collapse = " ; "),
      ". Ils ne se comparent à rien : la balance ne les compte pas, et ils ",
      "ne sont pas perdus pour autant.\n:::\n\n", sep = "")
}
```

```{r balance-reperes, results='asis'}
# Trois grandeurs dans la même unité, le m³/ha/an : ce que l'acte fixe, ce
# que la forêt a réellement donné, et ce que l'IFN observe dans la
# sylvoécorégion. Le prélevé moyen ne porte que sur les exercices échus :
# l'exercice en cours le tirerait vers le bas.
ref <- rapport$reference_ifn
lignes <- list()
# Sans aménagement, la référence de l'IFN garde son sens : elle dit ce que
# prélèvent les forêts voisines, à quoi une future possibilité se mesurera.
if (!is.null(b) && nrow(b) > 0L) {
  courant <- as.integer(format(as.Date(rapport$edite_le, "%d/%m/%Y"), "%Y"))
  echus <- b[as.integer(b$exercice) < courant, , drop = FALSE]
  for (id in unique(b$amenagement_id)) {
    a <- b[b$amenagement_id == id, , drop = FALSE]
    e <- echus[echus$amenagement_id == id, , drop = FALSE]
    nom <- if (is.null(a$amenagement) || is.na(a$amenagement[[1L]])) id else
      a$amenagement[[1L]]
    lignes[[length(lignes) + 1L]] <- data.frame(
      `Repère` = paste0(if (recolte_prevue) "Récolte prévue" else
                          "Possibilité", " — ", nom),
      `m³/ha/an` = nombre(mean(as.numeric(a$possibilite_m3_ha_an)), 2L),
      check.names = FALSE, stringsAsFactors = FALSE)
    if (nrow(e) > 0L) {
      lignes[[length(lignes) + 1L]] <- data.frame(
        `Repère` = paste0("Prélevé moyen, ", min(e$exercice), "–",
                          max(e$exercice), " (", nrow(e), " exercice(s) échu(s))"),
        `m³/ha/an` = nombre(mean(as.numeric(e$prelevement_m3_ha)), 2L),
        check.names = FALSE, stringsAsFactors = FALSE)
    }
  }
}
if (length(lignes) > 0L || !is.null(ref)) {
  if (!is.null(ref)) {
    lignes[[length(lignes) + 1L]] <- data.frame(
      `Repère` = paste0("Prélèvement observé par l'IFN",
                        if (!is.null(ref$ser)) paste0(", SER ", ref$ser),
                        if (!is.null(ref$nom)) paste0(" ", ref$nom),
                        if (!is.null(ref$millesime))
                          paste0(" (", ref$millesime, ")")),
      `m³/ha/an` = nombre(ref$taux_m3_ha_an, 2L),
      check.names = FALSE, stringsAsFactors = FALSE)
  }
  tableau_reperes <- do.call(rbind, lignes)
  if (knitr::is_latex_output()) {
    names(tableau_reperes) <- gsub("³", "3", names(tableau_reperes), fixed = TRUE)
  }
  print(knitr::kable(tableau_reperes, caption = "Repères, à l'hectare",
                     align = c("l", "r")))
  cat("\n\n")
  if (!is.null(ref)) {
    cat("*Le prélèvement de l'IFN est celui qu'il observe sur l'ensemble des ",
        "forêts de la sylvoécorégion, toutes propriétés et toutes essences ",
        "confondues : c'est ce qui a été coupé, non ce qui devait l'être. Il ",
        "situe une possibilité, il ne la juge pas",
        if (!is.null(ref$source)) paste0(" (", ref$source, ")"),
        ".*\n\n", sep = "")
  }
}
```

```{r foret-porte, results='asis', eval=!is.null(rapport$indices)}
# Le volume sur pied de nemeton : une estimation, hors chaîne, qui met la
# possibilité en regard du capital qu'elle prélève.
ind <- rapport$indices
unites <- if (!is.null(carte)) as.character(carte$numero_affichage) else character(0)
apparies <- ind[!is.na(ind$numero) & ind$numero %in% unites &
                  !is.na(ind$volume_m3_ha), , drop = FALSE]
volume <- sum(apparies$volume_m3_ha * apparies$surface_ha, na.rm = TRUE)
surface <- sum(apparies$surface_ha, na.rm = TRUE)
cat("::: {.callout-note}\n## Ce que la forêt porte\n\n")
if (nrow(apparies) == 0L) {
  cat("Aucune unité des indices de nemeton ne s'apparie à une unité du ",
      "sommier : le volume sur pied n'est pas montré.\n", sep = "")
} else {
  cat("Volume sur pied estimé : **", nombre(volume, 0L), " m³** sur ",
      nombre(surface, 2L), " ha, soit ", nombre(volume / surface, 0L),
      " m³/ha en moyenne (médiane ",
      nombre(stats::median(apparies$volume_m3_ha), 0L), " m³/ha, ",
      nrow(apparies), " unité(s)).", sep = "")
  if (!is.null(b) && nrow(b) > 0L) {
    derniere <- b[nrow(b), ]
    cat(" La possibilité en vigueur, ",
        nombre(as.numeric(derniere$possibilite_m3_an), 0L),
        " m³/an, en prélève ",
        nombre(100 * as.numeric(derniere$possibilite_m3_an) / volume, 1L),
        " % par an.", sep = "")
  }
  cat("\n\n")
  vides <- apparies$numero[apparies$volume_m3_ha == 0]
  if (length(vides) > 0L) {
    cat("Unité(s) à volume nul, rasées ou non boisées : ",
        paste(vides, collapse = ", "), ".\n\n", sep = "")
  }
}
manquent <- setdiff(unites, ind$numero)
if (length(manquent) > 0L) {
  cat("Unité(s) du sommier sans indice : ", paste(manquent, collapse = ", "),
      ".\n\n", sep = "")
}
cat("*", attr(ind, "source") %||% "nemeton", ", indices du ",
    format(attr(ind, "date_calcul") %||% Sys.Date(), "%d/%m/%Y"),
    ". Estimation sur la hauteur LiDAR HD et les tarifs de l'IFN ; nemeton ",
    "ne déclare pas sa précision. Hors registre et hors chaîne.*\n:::\n\n",
    sep = "")
```

```{r coupes-sans-martelage, results='asis', eval=!is.null(rapport$coupes_detectees_parametres)}
# Une coupe qu'aucun martelage n'explique : la balance est peut-être
# incomplète. Elle n'est pas corrigée pour autant - une détection n'est pas
# un constat.
sans <- rapport$coupes_sans_martelage
p <- rapport$coupes_detectees_parametres
# Une coupe écartée sur le terrain n'en était pas une : elle sort du compte,
# et se dit à part.
ecartees <- if (!is.null(sans$suite)) sans[sans$suite == "ecarte", , drop = FALSE]
# De même, une coupe confirmée dont le produit accidentel est inscrit depuis
# le constat est expliquée, quel que soit l'exercice de l'inscription.
expliquees <- if (!is.null(sans$produit_m3)) {
  sans[sans$suite == "confirme" & !is.na(sans$produit_m3), , drop = FALSE]
}
if (!is.null(sans$suite)) {
  sans <- sans[sans$suite != "ecarte" &
                 !(sans$suite == "confirme" & !is.na(sans$produit_m3)), ,
               drop = FALSE]
}
sort_coupe <- function(x) {
  if (is.null(x$suite)) return(rep("", nrow(x)))
  ifelse(x$suite == "en_attente", ", inscrite, en attente de constat",
         ifelse(x$suite == "confirme",
                paste0(", confirmée sur le terrain : ",
                       ifelse(is.na(x$nature_constatee), "nature non dite",
                              gsub("_", " ", x$nature_constatee))),
                ""))
}
if (is.null(sans) || nrow(sans) == 0L) {
  cat("*Les ", p$n, " coupe(s) rase(s) détectée(s) par SUFOSAT ont chacune ",
      "un martelage dans la même unité, l'exercice de la détection ou le ",
      "précédent.*\n\n", sep = "")
} else {
  cat("::: {.callout-warning}\n## Coupes détectées sans martelage inscrit\n\n",
      "SUFOSAT détecte ", nrow(sans), " coupe(s) rase(s) (",
      nombre(sum(sans$surface_ha), 2L), " ha) qu'aucun martelage de la même ",
      "unité n'explique, l'exercice de la détection ou le précédent : ",
      paste0(sans$ug, " en ", sans$annee, " (", nombre(sans$surface_ha, 2L),
             " ha", sort_coupe(sans), ")", collapse = " ; "),
      ". La balance est peut-être incomplète — ou la coupe est un chablis, ",
      "une coupe sanitaire. À vérifier ; rien n'est corrigé d'office.\n\n",
      if (!is.null(sans$suite) && any(sans$suite == "confirme" &
                                      sans$nature_constatee %in% NATURES_ACCIDENTELLES))
        paste0("Une coupe confirmée en crise sanitaire, chablis ou ",
               "sécheresse n'est pas un oubli de martelage : c'est un ",
               "produit accidentel, à inscrire au registre 5.\n\n"),
      if (!is.null(sans$suite) && any(sans$suite == "confirme" &
                                      sans$nature_constatee %in% "autre"))
        paste0("Une coupe confirmée comme exploitation ordinaire appelle le ",
               "martelage qui manque au registre 5.\n\n"),
      if (!is.null(sans$suite) && any(sans$suite == "non_inscrite"))
        paste0("Les coupes sans autre mention ne sont pas inscrites au ",
               "registre 8 : elles ne sont pas encore proposées à la ",
               "vérification de terrain.\n\n"),
      "*Probabilité d'au moins ", p$seuil_proba %||% 90, " %, détections ",
      "d'au moins ", nombre(p$surface_min_ha %||% 0.5, 1L), " ha par unité ",
      "et par année.*\n:::\n\n", sep = "")
}
if (!is.null(expliquees) && nrow(expliquees) > 0L) {
  cat("*Expliquée(s) par un produit accidentel inscrit depuis le constat de ",
      "terrain : ", paste0(expliquees$ug, " en ", expliquees$annee, " (",
                           nombre(expliquees$produit_m3), " m³)",
                           collapse = " ; "), ".*\n\n", sep = "")
}
if (!is.null(ecartees) && nrow(ecartees) > 0L) {
  cat("*Écartée(s) sur le terrain, hors du compte : ",
      paste0(ecartees$ug, " en ", ecartees$annee, " (",
             nombre(ecartees$surface_ha, 2L), " ha)", collapse = " ; "),
      ".*\n\n", sep = "")
}
```

```{r balance-surface, results='asis', eval=!is.null(rapport$balance_surface)}
# La balance en surface : ce que fixent les arrêtés récents de l'ONF, plus
# qu'un volume. La surface prévue est le total de la période réparti
# également ; l'arrêté ne fixe pas de calendrier, c'est un repère.
bs <- rapport$balance_surface
cat("#### Balance en surface : la régénération\n\n")
for (id in unique(bs$amenagement_id)) {
  a <- bs[bs$amenagement_id == id, , drop = FALSE]
  duree <- round(a$surface_regeneration_ha[[1L]] / a$surface_prevue_ha[[1L]])
  cat("**", a$amenagement[[1L]], "** : ",
      nombre(a$surface_regeneration_ha[[1L]], 2L),
      " ha à ouvrir en régénération sur ", duree, " exercices, soit ",
      nombre(a$surface_prevue_ha[[1L]], 2L), " ha par an en rythme régulier. ",
      "Ouverts à ce jour : ", nombre(sum(a$surface_ouverte_ha), 2L), " ha ; ",
      "écart cumulé : ", nombre(a$ecart_cumule_ha[[nrow(a)]], 2L),
      " ha.\n\n", sep = "")
  tableau_surface <- data.frame(
    Exercice = as.character(a$exercice),
    `Prévue (ha)` = nombre(a$surface_prevue_ha, 2L),
    `Ouverte (ha)` = nombre(a$surface_ouverte_ha, 2L),
    `Écart (ha)` = nombre(a$ecart_ha, 2L),
    `Écart cumulé (ha)` = nombre(a$ecart_cumule_ha, 2L),
    check.names = FALSE, stringsAsFactors = FALSE)
  print(knitr::kable(tableau_surface,
                     caption = paste0("Surface ouverte en régénération — ",
                                      a$amenagement[[1L]]),
                     align = c("l", "r", "r", "r", "r")))
  cat("\n\n")
}
cat("*Surface ouverte : celle des martelages de régénération (ensemencement, ",
    "secondaire, définitive, coupe rase), surface saisie ou, à défaut, celle ",
    "de l'unité. Une unité ne s'ouvre qu'une fois : des coupes successives ",
    "sur la même parcelle n'ajoutent que la surface qu'elle n'avait pas encore ",
    "ouverte. Un écart cumulé négatif est un retard de régénération.*\n\n",
    sep = "")
```

```{r balance-provenance, results='asis'}
# La balance additionne les volumes martelés sans regarder d'où ils viennent —
# c'est correct, un exercice transcrit compte autant qu'un autre, mais cela ne
# doit pas se lire comme un relevé homogène.
r5 <- sections$provenance[sections$provenance$registre == 5, , drop = FALSE]
if (nrow(r5) == 1L && r5$n_transcrit > 0) {
  cat("::: {.callout-note}\n",
      "La balance additionne ", r5$n_transcrit, " écriture(s) transcrite(s) ",
      "du registre des coupes avec ", r5$n_constate, " constatée(s). Le cumul ",
      "est juste, sa précision est celle de la pièce la moins précise.\n:::\n\n",
      sep = "")
}
```

## Travaux {#sec-travaux}

Le taux de reprise est celui relevé au contrôle des plantations.

```{r travaux, results='asis'}
tableau("travaux", "Travaux réalisés sur la période")
```

```{r carte-travaux, fig.height=3.6, fig.width=7, fig.cap="Montant des travaux par unité de gestion. Les travaux hors unité de gestion n'y figurent pas : ils ne se localisent pas.", eval=cartographiable && porte_valeur(carte$montant_travaux_eur)}
dessiner(carte$montant_travaux_eur,
         etiquettes = paste0(carte$numero_affichage, "\n",
                             euros(carte$montant_travaux_eur), " ",
                             symbole_euro),
         legende = "Travaux", unite = symbole_euro)
```

## Évènements marquants {#sec-evenements}

Le niveau de précision (NDP) vaut 0 pour un constat de terrain ; une
valeur supérieure signale une observation qui n'en est pas un — issue de
la télédétection, ou transcrite d'une pièce antérieure au sommier.

```{r evenements, results='asis'}
tableau("evenements", "Phénomènes intéressant la vie de la forêt")
```

```{r carte-evenements, fig.height=3.6, fig.width=7, fig.cap="Emprises des phénomènes constatés. Seuls ceux dont le relevé a été porté au registre y figurent."}
dessiner_objets(8L)
```

```{r detections-preparation}
detections <- sections$detections
suites <- sections$suites_detection
a_detections <- !is.null(detections) && nrow(detections) > 0L
a_suites <- !is.null(suites) && nrow(suites) > 0L
# Les constats eux-memes, sans bornes de periode : le sort d'une detection
# est un etat courant, comme la derniere visite d'une borne.
constats_detection <- rapport$suites_detection$suites
a_constats <- !is.null(constats_detection) && nrow(constats_detection) > 0L
```

```{r detections, results='asis', eval=a_detections || a_suites || a_constats}
cat("## Détections à vérifier sur le terrain {#sec-detections}\n\n")
cat("Registre 8. Une chaîne de télédétection ne constate rien : elle ",
    "**propose**. Ses détections entrent au sommier avec le niveau de ",
    "précision de leur source, jamais NDP 0, et y restent en attente jusqu'à ",
    "ce qu'un passage sur le terrain les confirme ou les écarte. La liste ",
    "ci-dessous est un état courant : elle n'est pas bornée par la période du ",
    "rapport.\n\n", sep = "")

if (a_detections) {
  # Une colonne qui porte la même valeur sur toutes les lignes se dit une fois,
  # dans l'encadré ; le tableau garde ce qui distingue les détections.
  colonnes <- list(
    Source        = toupper(detections$source),
    NDP           = as.character(detections$ndp),
    Nature        = gsub("_", " ", detections$nature, fixed = TRUE),
    `Détectée le` = as.character(detections$date_evenement)
  )
  constantes <- vapply(colonnes, function(v) length(unique(v)) == 1L,
                       logical(1))
  libelles <- c(Source = "source", NDP = "NDP", Nature = "nature",
                `Détectée le` = "détectée le")
  communs <- vapply(names(colonnes)[constantes], function(nom) {
    paste0(libelles[[nom]], " ", colonnes[[nom]][[1L]])
  }, character(1))
  cat("::: {.callout-warning}\n## ", nrow(detections),
      " détection(s) en attente de constat\n\n",
      "Elles couvrent ", nombre(sum(detections$surface_ha, na.rm = TRUE)),
      " ha au total, sur ", length(unique(stats::na.omit(detections$ug))),
      " unité(s) de gestion",
      if (length(communs) > 0L) paste0(" (", paste(communs, collapse = ", "), ")"),
      ". Ce sont des hypothèses à vérifier, pas des faits : aucune ne vaut ",
      "constat tant que le registre ne porte pas sa suite.\n:::\n\n", sep = "")
  tableau_detections <- data.frame(
    `Unité` = ifelse(is.na(detections$ug), "hors UG", detections$ug),
    check.names = FALSE, stringsAsFactors = FALSE
  )
  for (nom in names(colonnes)[!constantes]) {
    tableau_detections[[nom]] <- colonnes[[nom]]
  }
  tableau_detections[["Surface (ha)"]] <- nombre(detections$surface_ha)
  tableau_detections[["Indice"]] <- ifelse(is.na(detections$indice), "—",
                                           nombre(detections$indice))
  print(knitr::kable(tableau_detections,
                     caption = "Détections en attente, par surface décroissante",
                     align = c(rep("l", ncol(tableau_detections) - 2L), "r", "r")))
  cat("\n\n")
} else {
  cat("*Aucune détection en attente.*\n\n")
}

if (a_suites) {
  compte <- function(statut) sum(suites$n[suites$statut_detection == statut])
  cat("Suites données sur la période : ", compte("confirme"),
      " détection(s) confirmée(s), ", compte("ecarte"),
      " écartée(s). Les confirmées figurent parmi les évènements marquants, ",
      "avec leur constat de terrain.\n\n", sep = "")
}

if (a_constats) {
  k <- constats_detection
  cat("### Suites données sur le terrain\n\n")
  cat("Chaque suite est un constat de terrain (NDP 0) qui rectifie la ",
      "détection : celle-ci sort de la liste d'attente sans sortir de la ",
      "chaîne. Une détection écartée est une erreur de la télédétection, qui ",
      "reste lisible. Toutes les suites sont listées, quelle que soit la ",
      "période du rapport.\n\n", sep = "")
  tableau_suites <- data.frame(
    `Unité` = ifelse(is.na(k$ug), "hors UG", k$ug),
    Source = toupper(k$source),
    `Détecté (ha)` = nombre(k$surface_detectee),
    Constat = unname(libelles_statut[k$statut]),
    `Nature retenue` = ifelse(k$statut == "confirme",
                              unname(libelles_nature[k$nature]), "—"),
    `Constaté (ha)` = ifelse(is.na(k$surface_constatee), "—",
                             nombre(k$surface_constatee)),
    Visite = format(k$date_visite, "%d/%m/%Y"),
    Photos = as.character(k$nb_photos),
    check.names = FALSE, stringsAsFactors = FALSE
  )
  imprimer_tableau_long(tableau_suites, "Suites données aux détections",
                        droite = c("Détecté (ha)", "Constaté (ha)", "Photos"))
  operateurs <- table(stats::na.omit(k$operateur))
  if (length(operateurs) > 0L) {
    cat("*Constats de ", paste0(names(operateurs), " (", operateurs, ")",
                                collapse = ", "), ".*\n\n", sep = "")
  }
  accidentelles <- k$statut == "confirme" & k$nature %in% NATURES_ACCIDENTELLES
  inscrits <- accidentelles & !is.na(k$produit_m3)
  a_inscrire <- accidentelles & is.na(k$produit_m3)
  if (any(a_inscrire)) {
    cat("::: {.callout-note}\n## Des bois à exploiter hors martelage\n\n",
        sum(a_inscrire), " détection(s) confirmée(s) en ",
        paste(unique(unname(libelles_nature[k$nature[a_inscrire]])),
              collapse = ", "), " (unité(s) ",
        paste(unique(k$ug[a_inscrire]), collapse = ", "),
        ") : si des bois en sont sortis, ce sont des produits accidentels, à ",
        "inscrire au registre 5 avec leur volume. Le sommier ne l'écrit pas ",
        "d'office — un volume ne se devine pas depuis une photo.\n:::\n\n",
        sep = "")
  }
  if (any(inscrits)) {
    cat("*Produits accidentels inscrits au registre 5 depuis un constat : ",
        paste0(k$ug[inscrits], " (", nombre(k$produit_m3[inscrits]), " m³, ",
               unname(libelles_nature[k$nature[inscrits]]), ")",
               collapse = " ; "), ".*\n\n", sep = "")
  }
  notes <- !is.na(k$observations) & nzchar(k$observations)
  if (any(notes)) {
    cat("Observations de terrain :\n\n",
        paste0("- **", ifelse(is.na(k$ug[notes]), "hors UG", k$ug[notes]),
               "** (", format(k$date_visite[notes], "%d/%m/%Y"), ") — ",
               k$observations[notes], "\n", collapse = ""), "\n", sep = "")
  }
  if (sum(k$nb_photos) > 0L) {
    imprimer_photos(rapport$suites_detection$photos, libelles_statut)
  }
}

```

```{r carte-detections, fig.height=3.6, fig.width=7, fig.cap="Surface proposée par les détections en attente, par unité de gestion. Une proposition, pas un constat.", eval=a_detections && cartographiable}
par_ug <- tapply(detections$surface_ha, detections$ug, sum, na.rm = TRUE)
surface_detectee <- unname(par_ug[carte$numero_affichage])
surface_detectee[is.na(surface_detectee)] <- 0
dessiner(surface_detectee,
         etiquettes = ifelse(surface_detectee > 0,
                             paste0(carte$numero_affichage, "\n",
                                    nombre(surface_detectee), " ha"),
                             carte$numero_affichage),
         legende = "Détecté", unite = "ha")
```

```{r detections-libelles, results='asis', eval=a_detections}
# Le libellé de chaque détection est reproduit tel que le registre le porte :
# c'est là que la chaîne a écrit ses propres réserves - domaine de
# calibration, masque, signaux concordants. Les résumer serait les réécrire.
cat("### Libellés portés au registre\n\n")
# Une chaîne répète ses réserves de méthode sur chaque détection. Les phrases
# que portent toutes les observations sont données une fois, en tête ; chaque
# détection garde ensuite ce qui lui est propre. Rien n'est reformulé : le
# texte reste celui du registre, découpé à ses points.
phrases <- lapply(detections$observations, function(o) {
  if (is.na(o) || !nzchar(o)) return(character())
  trimws(strsplit(o, "(?<=\\.)\\s+", perl = TRUE)[[1L]])
})
communes <- if (nrow(detections) > 1L) Reduce(intersect, phrases) else character()
if (length(communes) > 0L) {
  cat("Réserves communes à toutes les détections, telles que la chaîne les a ",
      "écrites : *", paste(communes, collapse = " "), "*\n\n", sep = "")
}
for (i in seq_len(nrow(detections))) {
  propres <- setdiff(phrases[[i]], communes)
  cat("- **", if (is.na(detections$ug[i])) "hors UG" else detections$ug[i],
      "** — ", detections$description[i],
      if (length(propres) > 0L) paste0(" *", paste(propres, collapse = " "), "*"),
      "\n", sep = "")
}
cat("\n")
```

```{r finances, results='asis', eval=!is.null(sections$finances)}
cat("## Bilan financier {#sec-finances}\n\n")
cat("Le solde est la différence entre recettes et dépenses ",
    "de l'exercice ; le cumul en donne la tendance.\n\n", sep = "")
tableau("finances", "Recettes, dépenses et solde par exercice")
```

```{r gibier, results='asis', eval=!is.null(sections$equilibre_gibier)}
cat("## Équilibre forêt-gibier {#sec-gibier}\n\n")
cat("Obligatoire dans les plans simples de gestion depuis la loi d'avenir ",
    "pour l'agriculture, l'alimentation et la forêt du 13 octobre 2014.\n\n",
    sep = "")
tableau("equilibre_gibier", "Constats d'équilibre forêt-gibier")
```

```{r carte-patrimoine, fig.height=3.6, fig.width=7, fig.cap="Patrimoine remarquable localisé : arbres, vestiges, espèces, habitats.", eval=!is.null(sections$patrimoine)}
dessiner_objets(9L)
```

```{r patrimoine, results='asis', eval=!is.null(sections$patrimoine)}
cat("## Patrimoine remarquable {#sec-patrimoine}\n\n")
cat("Dernier relevé connu de chaque sujet : le patrimoine est ",
    "un état courant, il n'est pas borné par la période du rapport.\n\n",
    sep = "")
tableau("patrimoine", "Arbres, peuplements, vestiges, espèces et habitats")
```

```{r ibp, results='asis', eval=!is.null(rapport$ibp)}
cat("### Éléments utiles à l'IBP\n\n")
cat("Ce que le registre 9 apporte à l'Indice de Biodiversité Potentielle. ",
    "**Ce n'est pas une cotation** : un facteur IBP se cote sur placette selon ",
    "son protocole de terrain, pas par comptage d'un registre qui n'inventorie ",
    "que le remarquable.\n\n", sep = "")
print(knitr::kable(rapport$ibp, caption = "Éléments mobilisables pour l'IBP"))
cat("\n\n")
```

```{r desserte, results='asis', eval=!is.null(rapport$densite_voirie)}
cat("## Desserte {#sec-desserte}\n\n")
cat("Seule la voirie privée forestière entre dans la densité : ",
    "une route publique traversant la forêt ne dit rien de sa desserte.\n\n",
    sep = "")
print(knitr::kable(rapport$densite_voirie,
                   caption = "Longueurs et densités de voirie"))
cat("\n\n")
```

```{r carte-desserte, fig.height=3.6, fig.width=7, fig.cap="Voirie et équipements portés au registre 4, et limites relevées au registre 2.", eval=!is.null(rapport$densite_voirie)}
dessiner_objets(c(2L, 4L), pci = TRUE)
```

```{r carte-desserte-pci, results='asis'}
mention_pci()
```

## Vérifier ce document

Ce rapport est une **mise en forme**, pas la preuve. La valeur probante tient
au registre lui-même : l'empreinte de tête donnée plus haut scelle les
`r rapport$verification$n_entrees` entrées de la chaîne.

Pour contrôler ces chiffres sans accès à la base, demander l'export manifeste
et le vérifier hors ligne :

```r
sommier_verifier_manifeste("sommier-export.json")
```

Toute entrée modifiée, retirée ou insérée après coup invalide l'empreinte de
tête, et la vérification le dit.

---

*Engendré par [sommieR](https://github.com/pobsteta/sommieR)
`r rapport$version_sommier` le `r rapport$edite_le`.*
