---
title: "Gestion antérieure"
lang: fr
params:
  donnees: "donnees.rds"
format:
  html:
    toc: true
    toc-depth: 3
    number-sections: true
    theme: cosmo
    embed-resources: true
    tbl-cap-location: top
  pdf:
    toc: true
    number-sections: true
    documentclass: scrartcl
    papersize: a4
knitr:
  opts_chunk:
    echo: false
    warning: false
    message: false
---

```{r préparation}
rapport <- readRDS(params$donnees)
ga <- rapport$gestion_anterieure
sections <- ga$sections

tableau <- function(nom, legende = NULL) {
  df <- sections[[nom]]
  if (is.null(df) || nrow(df) == 0L) {
    cat("*Aucun enregistrement sur la période.*\n\n")
    return(invisible(NULL))
  }
  # Un millésime n'est pas une quantité : le séparateur de milliers en ferait
  # « 2 016 ».
  for (colonne in intersect(c("exercice", "annee"), names(df))) {
    df[[colonne]] <- as.character(df[[colonne]])
  }
  print(knitr::kable(df, caption = legende, format.args = list(big.mark = " ")))
  cat("\n\n")
}

euros <- function(x) formatC(x, format = "f", digits = 0, big.mark = " ")

# Cartes. `sf` est facultatif et la géométrie peut manquer : un rapport de
# gestion ne doit pas échouer parce qu'une illustration manque. On teste donc
# une fois, et chaque bloc de carte se tait proprement s'il ne peut pas
# dessiner.
carte <- rapport$carte
cartographiable <- !is.null(carte) && nrow(carte) > 0L &&
  requireNamespace("sf", quietly = TRUE)
sans_geometrie <- attr(carte, "unites_sans_geometrie")

contours <- if (cartographiable) {
  sf::st_as_sfc(carte$wkt, crs = 2154)
}

# Fond cadastral : un décor, jamais une écriture. Il est fourni par l'appelant
# et non téléchargé ici — le rendu ne doit dépendre d'aucun réseau.
fond <- rapport$fond
fond_pose <- !is.null(fond) && nrow(fond) > 0L && cartographiable
parcelles_fond <- if (fond_pose) sf::st_as_sfc(fond$wkt, crs = 2154)

dessiner_fond <- function() {
  if (!fond_pose) return(invisible(NULL))
  plot(parcelles_fond, add = TRUE, col = NA, border = "#BDBDBD", lwd = 0.6)
  invisible(NULL)
}

mention_fond <- function() {
  if (!fond_pose) return(invisible(NULL))
  millesime <- attr(fond, "millesime")
  # « Surimpression » et non « fond » : les traits sont dessinés par-dessus les
  # unités, faute de quoi leur aplat les masquerait. Le mot dit ce que l'œil
  # voit.
  cat("*Parcellaire cadastral en surimpression, ",
      if (is.null(millesime) || is.na(millesime)) "millésime inconnu"
      else paste("millésime", millesime),
      ", ", attr(fond, "source") %||% "source non renseignée",
      ". Donnée tierce, hors registre et hors chaîne.*\n\n", sep = "")
  invisible(NULL)
}

# Choroplèthe à classes explicites : une carte teintée sans légende chiffrée
# n'est qu'une impression. Les unités à valeur nulle se teignent quand même —
# une unité où rien n'a été fait n'est pas une unité inconnue.
teinter <- function(valeur, n = 4L) {
  fini <- valeur[is.finite(valeur)]
  if (length(fini) == 0L || diff(range(fini)) == 0) {
    return(list(couleurs = rep("#E8F5E9", length(valeur)), palette = NULL))
  }
  # `pretty()` choisit des bornes lisibles mais pas leur nombre : sur une
  # série resserrée il en rend le double du souhaité, et une légende de huit
  # classes cesse d'être lue. On retombe alors sur un découpage régulier.
  bornes <- pretty(range(fini), n = n)
  if (length(bornes) > n + 2L) {
    bornes <- signif(seq(min(fini), max(fini), length.out = n + 1L), 3L)
  }
  palette <- grDevices::colorRampPalette(c("#F1F8E9", "#2E7D32"))(
    length(bornes) - 1L)
  classes <- cut(valeur, breaks = bornes, include.lowest = TRUE,
                 labels = FALSE)
  list(couleurs = palette[classes], palette = palette, bornes = bornes)
}

dessiner <- function(valeur = NULL, etiquettes = NULL, legende = NULL,
                     unite = "") {
  if (!cartographiable) {
    return(invisible(NULL))
  }
  echelle <- if (is.null(valeur)) {
    list(couleurs = rep("#E8F5E9", nrow(carte)), palette = NULL)
  } else {
    teinter(as.numeric(valeur))
  }
  # La légende occupe une marge réservée et non un coin de la carte : posée
  # dessus, elle masque justement l'unité qu'on cherche à lire.
  op <- par(mar = c(0, 0, 0, if (is.null(echelle$palette)) 0 else 7))
  on.exit(par(op), add = TRUE)
  plot(contours, col = echelle$couleurs, border = "grey30")
  dessiner_fond()
  if (!is.null(etiquettes)) {
    centres <- sf::st_coordinates(sf::st_point_on_surface(contours))
    text(centres, labels = etiquettes, cex = 0.7)
  }
  if (!is.null(echelle$palette)) {
    n <- length(echelle$bornes) - 1L
    legend(par("usr")[[2L]], par("usr")[[4L]], xpd = NA, bty = "n", cex = 0.7,
           fill = echelle$palette, title = legende,
           legend = paste0(echelle$bornes[seq_len(n)], " – ",
                           echelle$bornes[seq_len(n) + 1L], " ", unite))
  }
  invisible(NULL)
}

# Objets localisés : ce que les registres savent placer eux-mêmes, depuis que
# la géométrie est entrée dans les payloads. Ils se dessinent par-dessus le
# parcellaire, qui leur sert de repère.
objets <- rapport$objets
objets_de <- function(registres) {
  if (is.null(objets) || nrow(objets) == 0L) return(NULL)
  jeu <- objets[objets$registre %in% registres, , drop = FALSE]
  if (nrow(jeu) == 0L) return(NULL)
  # Un sujet revisité a plusieurs entrées : le Chêne de la Justice est relevé
  # en 2016 puis en 2024. Les dessiner toutes superposerait le même point et
  # son étiquette. La carte montre donc le dernier relevé de chaque sujet,
  # comme le tableau du patrimoine ; la chaîne, elle, garde tout.
  jeu <- jeu[order(jeu$date_evenement), , drop = FALSE]
  jeu[!duplicated(jeu$designation, fromLast = TRUE), , drop = FALSE]
}

dessiner_objets <- function(registres, legende = NULL, etiqueter = TRUE) {
  jeu <- objets_de(registres)
  if (!cartographiable || is.null(jeu)) return(invisible(NULL))
  formes <- sf::st_as_sfc(jeu$wkt, crs = 2154)
  op <- par(mar = c(0, 0, 0, 0))
  on.exit(par(op), add = TRUE)
  # Le parcellaire d'abord, en fond : un point sans son cadre ne se situe pas.
  plot(contours, col = "#F5F5F5", border = "grey70",
       xlim = etendue(formes, 1L), ylim = etendue(formes, 2L))
  # Les emprises se recouvrent — une sécheresse englobe le chablis qu'elle a
  # précédé. Un aplat opaque en cacherait une : elles sont donc translucides,
  # les points et les tracés restant pleins.
  emprise <- grepl("Polygon", jeu$type_geometrie, fixed = TRUE)
  plot(formes, add = TRUE, lwd = 2, pch = 19, cex = 1.1,
       col = ifelse(emprise, "#2E7D3255", "#2E7D32"), border = "#2E7D32")
  if (etiqueter) {
    ancres <- sf::st_coordinates(sf::st_point_on_surface(formes))
    text(ancres[, 1L], ancres[, 2L], labels = jeu$designation, cex = 0.62,
         pos = 3, offset = 0.5)
  }
  invisible(NULL)
}

# L'étendue retenue est celle du parcellaire, élargie s'il le faut aux objets :
# un objet hors du contour connu doit rester visible plutôt que d'être coupé.
etendue <- function(formes, axe) {
  boites <- rbind(sf::st_bbox(contours), sf::st_bbox(formes))
  c(min(boites[, axe]), max(boites[, axe + 2L]))
}

# Ce que les cartes omettent se dit sous la première d'entre elles : une forêt
# partiellement cartographiée doit se déclarer telle, sans quoi la carte laisse
# croire qu'elle montre tout.
mention_carte <- function() {
  if (!cartographiable) {
    cat("*Carte non disponible : aucun contour d'unité de gestion n'est ",
        "enregistré, ou le paquet `sf` n'est pas installé.*\n\n", sep = "")
    return(invisible(NULL))
  }
  if (length(sans_geometrie) > 0L) {
    cat("::: {.callout-note}\n",
        "Unité(s) sans contour connu, absente(s) de la carte : ",
        paste(sans_geometrie, collapse = ", "),
        ". La forêt n'est donc pas entièrement cartographiée.\n:::\n\n",
        sep = "")
  }
  invisible(NULL)
}
```

::: {.callout-important}
## Données de démonstration

`r if (grepl("démonstration|demonstration", ga$foret, fixed = FALSE)) "Ce document est engendré à partir d'un **jeu de démonstration**. La commune et la géométrie cadastrale sont réelles, mais **aucune écriture — volume, montant, date, coupe ou visa — ne provient de registres authentiques**. Il illustre la mise en forme, pas la gestion d'une forêt existante." else "Document engendré depuis le sommier de la forêt nommée ci-dessous."`
:::

## Identification

| | |
|---|---|
| **Forêt** | `r ga$foret` |
| **Régime** | `r ga$regime` |
| **Surface** | `r if (is.na(ga$surface_ha)) "non renseignée" else paste(ga$surface_ha, "ha")` |
| **Période couverte** | `r ga$debut` au `r ga$fin` |
| **Référentiel** | `r ga$referentiel` |
| **Édité le** | `r rapport$edite_le` |

### Parcellaire

```{r carte-identification-mention, results='asis'}
mention_carte()
```

```{r carte-identification, fig.height=3.6, fig.width=7, fig.cap="Unités de gestion en vigueur à la fin de la période, avec leur surface."}
dessiner(etiquettes = paste0(carte$numero_affichage, "\n",
                             carte$surface_ha, " ha"))
```

```{r carte-identification-fond, results='asis'}
mention_fond()
```

### Intégrité du registre

Le sommier est un journal à chaînage de hachages : chaque entrée scelle la
précédente. L'état ci-dessous est celui constaté à l'édition de ce document.

| | |
|---|---|
| **État de la chaîne** | `r if (isTRUE(rapport$verification$valide)) "intacte" else paste(nrow(rapport$verification$anomalies), "anomalie(s) — voir ci-dessous")` |
| **Entrées** | `r rapport$verification$n_entrees` |
| **Séquence de tête** | `r rapport$verification$seq_tete` |
| **Empreinte de tête** | `` `r rapport$verification$hash_tete` `` |

```{r anomalies, results='asis'}
if (!isTRUE(rapport$verification$valide)) {
  cat("::: {.callout-warning}\n## Chaîne altérée\n\n")
  print(knitr::kable(rapport$verification$anomalies))
  cat("\n:::\n")
}
```

## Coupes et récoltes {#sec-coupes}

Imprimés A50E, A50F et A50I.

```{r coupes, results='asis'}
tableau("coupes", "Coupes enregistrées sur la période, par exercice et nature")
```

```{r carte-coupes, fig.height=3.6, fig.width=7, fig.cap="Volume martelé par unité de gestion sur la période."}
dessiner(carte$volume_martele_m3,
         etiquettes = paste0(carte$numero_affichage, "\n",
                             round(carte$volume_martele_m3), " m³"),
         legende = "Volume martelé", unite = "m³")
```

### Balance de possibilité

La balance confronte les volumes **martelés** à la possibilité de
l'aménagement. Une balance positive signale un excès de prélèvement, une
balance négative un déficit ; c'est le cumul qui compte sur la durée du plan.

```{r balance, results='asis'}
tableau("balance", "Balance de possibilité (imprimé A50E)")
```

```{r balance-cumul, fig.height=3.2, fig.width=7, fig.cap="Balance cumulée sur la période — la ligne pointillée marque l'équilibre."}
b <- sections$balance
if (!is.null(b) && nrow(b) > 1L) {
  cumul <- as.numeric(b$balance_cumulee_m3)
  op <- par(mar = c(4, 4.5, 1, 1), cex = 0.85)
  # L'axe embrasse zéro, sans quoi la ligne d'équilibre sortirait du cadre.
  plot(b$exercice, cumul, type = "n", ylim = range(c(0, cumul), na.rm = TRUE),
       xlab = "Exercice", ylab = expression("Balance cumulée ("*m^3*")"),
       panel.first = grid(col = "grey90", lty = 1))
  abline(h = 0, lty = 2, col = "grey40")
  lines(b$exercice, cumul, lwd = 2, col = "#2E7D32")
  points(b$exercice, cumul, pch = 19, col = "#2E7D32")
  par(op)
}
```

## Travaux {#sec-travaux}

Imprimés A50J, A50J bis et A50H. Le taux de reprise est celui relevé au
contrôle des plantations.

```{r travaux, results='asis'}
tableau("travaux", "Travaux réalisés sur la période")
```

```{r carte-travaux, fig.height=3.6, fig.width=7, fig.cap="Montant des travaux par unité de gestion. Les travaux hors unité de gestion (imprimé A50H) n'y figurent pas : ils ne se localisent pas."}
dessiner(carte$montant_travaux_eur,
         etiquettes = paste0(carte$numero_affichage, "\n",
                             euros(carte$montant_travaux_eur), " €"),
         legende = "Travaux", unite = "€")
```

## Évènements marquants {#sec-evenements}

Imprimé A50K. Le niveau de précision (NDP) vaut 0 pour un constat de terrain ;
une valeur supérieure signale une observation issue de la télédétection.

```{r evenements, results='asis'}
tableau("evenements", "Phénomènes intéressant la vie de la forêt")
```

```{r carte-evenements, fig.height=3.6, fig.width=7, fig.cap="Emprises des phénomènes constatés. Seuls ceux dont le relevé a été porté au registre y figurent."}
dessiner_objets(8L)
```

```{r finances, results='asis', eval=!is.null(sections$finances)}
cat("## Bilan financier {#sec-finances}\n\n")
cat("Imprimé A50G. Le solde est la différence entre recettes et dépenses ",
    "de l'exercice ; le cumul en donne la tendance.\n\n", sep = "")
tableau("finances", "Recettes, dépenses et solde par exercice")
```

```{r gibier, results='asis', eval=!is.null(sections$equilibre_gibier)}
cat("## Équilibre forêt-gibier {#sec-gibier}\n\n")
cat("Obligatoire dans les plans simples de gestion depuis la loi d'avenir ",
    "pour l'agriculture, l'alimentation et la forêt du 13 octobre 2014.\n\n",
    sep = "")
tableau("equilibre_gibier", "Constats d'équilibre forêt-gibier")
```

```{r carte-patrimoine, fig.height=3.6, fig.width=7, fig.cap="Patrimoine remarquable localisé : arbres, vestiges, espèces, habitats.", eval=!is.null(sections$patrimoine)}
dessiner_objets(9L)
```

```{r patrimoine, results='asis', eval=!is.null(sections$patrimoine)}
cat("## Patrimoine remarquable {#sec-patrimoine}\n\n")
cat("Série A50 r/*. Dernier relevé connu de chaque sujet : le patrimoine est ",
    "un état courant, il n'est pas borné par la période du rapport.\n\n",
    sep = "")
tableau("patrimoine", "Arbres, peuplements, vestiges, espèces et habitats")
```

```{r ibp, results='asis', eval=!is.null(rapport$ibp)}
cat("### Éléments utiles à l'IBP\n\n")
cat("Ce que le registre 9 apporte à l'Indice de Biodiversité Potentielle. ",
    "**Ce n'est pas une cotation** : un facteur IBP se cote sur placette selon ",
    "son protocole de terrain, pas par comptage d'un registre qui n'inventorie ",
    "que le remarquable.\n\n", sep = "")
print(knitr::kable(rapport$ibp, caption = "Éléments mobilisables pour l'IBP"))
cat("\n\n")
```

```{r desserte, results='asis', eval=!is.null(rapport$densite_voirie)}
cat("## Desserte {#sec-desserte}\n\n")
cat("Imprimé A50D. Seule la voirie privée forestière entre dans la densité : ",
    "une route publique traversant la forêt ne dit rien de sa desserte.\n\n",
    sep = "")
print(knitr::kable(rapport$densite_voirie,
                   caption = "Longueurs et densités de voirie"))
cat("\n\n")
```

```{r carte-desserte, fig.height=3.6, fig.width=7, fig.cap="Voirie et équipements portés au registre 4, et limites relevées au registre 2.", eval=!is.null(rapport$densite_voirie)}
dessiner_objets(c(2L, 4L))
```

## Vérifier ce document

Ce rapport est une **mise en forme**, pas la preuve. La valeur probante tient
au registre lui-même : l'empreinte de tête donnée plus haut scelle les
`r rapport$verification$n_entrees` entrées de la chaîne.

Pour contrôler ces chiffres sans accès à la base, demander l'export manifeste
et le vérifier hors ligne :

```r
sommier_verifier_manifeste("sommier-export.json")
```

Toute entrée modifiée, retirée ou insérée après coup invalide l'empreinte de
tête, et la vérification le dit.

---

*Engendré par [sommieR](https://github.com/pobsteta/sommieR)
`r rapport$version_sommier` le `r rapport$edite_le`.*
