---
title: "Gestion antérieure"
lang: fr
params:
  donnees: "donnees.rds"
format:
  html:
    toc: true
    toc-depth: 3
    number-sections: true
    theme: cosmo
    embed-resources: true
    tbl-cap-location: top
  pdf:
    toc: true
    number-sections: true
    documentclass: scrartcl
    papersize: a4
knitr:
  opts_chunk:
    echo: false
    warning: false
    message: false
---

```{r préparation}
rapport <- readRDS(params$donnees)
ga <- rapport$gestion_anterieure
sections <- ga$sections

tableau <- function(nom, legende = NULL) {
  df <- sections[[nom]]
  if (is.null(df) || nrow(df) == 0L) {
    cat("*Aucun enregistrement sur la période.*\n\n")
    return(invisible(NULL))
  }
  # Un millésime n'est pas une quantité : le séparateur de milliers en ferait
  # « 2 016 ».
  for (colonne in intersect(c("exercice", "annee"), names(df))) {
    df[[colonne]] <- as.character(df[[colonne]])
  }
  print(knitr::kable(df, caption = legende, format.args = list(big.mark = " ")))
  cat("\n\n")
}

# Une unité sans travaux n'a pas un montant inconnu : elle a zéro.
euros <- function(x) {
  x[is.na(x)] <- 0
  formatC(x, format = "f", digits = 0, big.mark = " ")
}

# Nombre à la française : virgule décimale, espace des milliers.
nombre <- function(x, decimales = 1L) {
  formatC(as.numeric(x), format = "f", digits = decimales, big.mark = " ",
          decimal.mark = ",")
}

# Les bornes par défaut de `sommier_gestion_anterieure()` sont des sentinelles,
# pas des dates : « 0001-01-01 » se lit comme une erreur.
periode <- function(debut, fin) {
  paste(if (identical(debut, "0001-01-01")) "Depuis l'ouverture du sommier"
        else paste("Du", debut),
        if (identical(fin, "9999-12-31")) "à ce jour" else paste("au", fin))
}

# L'empreinte fait 64 caractères d'un tenant : en PDF elle sort de la page.
# Elle y est coupée en quatre blocs de seize, qu'on recolle à l'œil ; en HTML
# elle reste entière, pour qu'on puisse la copier et la chercher.
empreinte <- function(hash) {
  if (is.null(hash) || is.na(hash)) return("—")
  if (knitr::is_latex_output()) {
    blocs <- substring(hash, seq(1L, nchar(hash), 16L),
                       pmin(seq(16L, nchar(hash) + 15L, 16L), nchar(hash)))
    paste0("`", blocs, "`", collapse = " ")
  } else {
    paste0("`", hash, "`")
  }
}

# Une carte dont toutes les valeurs sont nulles ne montre rien que le tableau
# n'ait déjà dit par « Aucun enregistrement ».
porte_valeur <- function(x) any(as.numeric(x) > 0, na.rm = TRUE)

# Le périphérique `pdf()` de R ne connaît que le Latin-1 : « ³ » passe, « € »
# sort en point. Les cartes du PDF écrivent donc l'unité en toutes lettres.
symbole_euro <- if (knitr::is_latex_output()) "EUR" else "€"

# Cartes. `sf` est facultatif et la géométrie peut manquer : un rapport de
# gestion ne doit pas échouer parce qu'une illustration manque. On teste donc
# une fois, et chaque bloc de carte se tait proprement s'il ne peut pas
# dessiner.
carte <- rapport$carte
cartographiable <- !is.null(carte) && nrow(carte) > 0L &&
  requireNamespace("sf", quietly = TRUE)
sans_geometrie <- attr(carte, "unites_sans_geometrie")

contours <- if (cartographiable) {
  sf::st_as_sfc(carte$wkt, crs = 2154)
}

# Fond cadastral : un décor, jamais une écriture. Il est fourni par l'appelant
# et non téléchargé ici — le rendu ne doit dépendre d'aucun réseau.
fond <- rapport$fond
fond_pose <- !is.null(fond) && nrow(fond) > 0L && cartographiable
parcelles_fond <- if (fond_pose) sf::st_as_sfc(fond$wkt, crs = 2154)

dessiner_fond <- function() {
  if (!fond_pose) return(invisible(NULL))
  plot(parcelles_fond, add = TRUE, col = NA, border = "#BDBDBD", lwd = 0.6)
  invisible(NULL)
}

# Bornes du PCI vecteur : décor lui aussi, et de la même source qu'un fond
# parcellaire — une borne relevée par la DGFiP n'est pas un constat du
# gestionnaire, celui-là est au registre 2.
fond_pci <- rapport$fond_pci
pci_pose <- !is.null(fond_pci) && nrow(fond_pci) > 0L && cartographiable

dessiner_pci <- function() {
  if (!pci_pose) return(invisible(NULL))
  plot(sf::st_as_sfc(fond_pci$wkt, crs = 2154), add = TRUE,
       pch = 3, cex = 0.8, col = "#8D6E63")
  invisible(NULL)
}

mention_pci <- function() {
  if (is.null(fond_pci)) return(invisible(NULL))
  if (nrow(fond_pci) == 0L) {
    cat("*Aucune borne du plan cadastral dans l'emprise de la forêt.*\n\n")
    return(invisible(NULL))
  }
  cat("*Croix brunes : ", nrow(fond_pci), " borne(s) du plan cadastral ",
      "informatisé (PCI vecteur, DGFiP). Donnée tierce, hors registre : le ",
      "bornage constaté par le gestionnaire est au registre 2.*\n\n", sep = "")
  invisible(NULL)
}

mention_fond <- function() {
  if (!fond_pose) return(invisible(NULL))
  millesime <- attr(fond, "millesime")
  # « Surimpression » et non « fond » : les traits sont dessinés par-dessus les
  # unités, faute de quoi leur aplat les masquerait. Le mot dit ce que l'œil
  # voit.
  cat("*Parcellaire cadastral en surimpression, ",
      if (is.null(millesime) || is.na(millesime)) "millésime inconnu"
      else paste("millésime", millesime),
      ", ", attr(fond, "source") %||% "source non renseignée",
      ". Donnée tierce, hors registre et hors chaîne.*\n\n", sep = "")
  invisible(NULL)
}

# Choroplèthe à classes explicites : une carte teintée sans légende chiffrée
# n'est qu'une impression. Les unités à valeur nulle se teignent quand même —
# une unité où rien n'a été fait n'est pas une unité inconnue.
teinter <- function(valeur, n = 4L) {
  fini <- valeur[is.finite(valeur)]
  if (length(fini) == 0L || diff(range(fini)) == 0) {
    return(list(couleurs = rep("#E8F5E9", length(valeur)), palette = NULL))
  }
  # `pretty()` choisit des bornes lisibles mais pas leur nombre : sur une
  # série resserrée il en rend le double du souhaité, et une légende de huit
  # classes cesse d'être lue. On retombe alors sur un découpage régulier.
  bornes <- pretty(range(fini), n = n)
  if (length(bornes) > n + 2L) {
    bornes <- signif(seq(min(fini), max(fini), length.out = n + 1L), 3L)
  }
  palette <- grDevices::colorRampPalette(c("#F1F8E9", "#2E7D32"))(
    length(bornes) - 1L)
  classes <- cut(valeur, breaks = bornes, include.lowest = TRUE,
                 labels = FALSE)
  list(couleurs = palette[classes], palette = palette, bornes = bornes)
}

dessiner <- function(valeur = NULL, etiquettes = NULL, legende = NULL,
                     unite = "") {
  if (!cartographiable) {
    return(invisible(NULL))
  }
  echelle <- if (is.null(valeur)) {
    list(couleurs = rep("#E8F5E9", nrow(carte)), palette = NULL)
  } else {
    teinter(as.numeric(valeur))
  }
  # La légende occupe une marge réservée et non un coin de la carte : posée
  # dessus, elle masque justement l'unité qu'on cherche à lire.
  op <- par(mar = c(0, 0, 0, if (is.null(echelle$palette)) 0 else 7))
  on.exit(par(op), add = TRUE)
  plot(contours, col = echelle$couleurs, border = "grey30")
  dessiner_fond()
  if (!is.null(etiquettes)) {
    centres <- sf::st_coordinates(sf::st_point_on_surface(contours))
    text(centres, labels = etiquettes, cex = 0.7)
  }
  if (!is.null(echelle$palette)) {
    n <- length(echelle$bornes) - 1L
    legend(par("usr")[[2L]], par("usr")[[4L]], xpd = NA, bty = "n", cex = 0.7,
           fill = echelle$palette, title = legende,
           legend = paste0(echelle$bornes[seq_len(n)], " – ",
                           echelle$bornes[seq_len(n) + 1L], " ", unite))
  }
  invisible(NULL)
}

# Objets localisés : ce que les registres savent placer eux-mêmes, depuis que
# la géométrie est entrée dans les payloads. Ils se dessinent par-dessus le
# parcellaire, qui leur sert de repère.
objets <- rapport$objets
objets_de <- function(registres) {
  if (is.null(objets) || nrow(objets) == 0L) return(NULL)
  jeu <- objets[objets$registre %in% registres, , drop = FALSE]
  if (nrow(jeu) == 0L) return(NULL)
  # Un sujet revisité a plusieurs entrées : le Chêne de la Justice est relevé
  # en 2016 puis en 2024. Les dessiner toutes superposerait le même point et
  # son étiquette. La carte montre donc le dernier relevé de chaque sujet,
  # comme le tableau du patrimoine ; la chaîne, elle, garde tout.
  jeu <- jeu[order(jeu$date_evenement), , drop = FALSE]
  jeu[!duplicated(jeu$designation, fromLast = TRUE), , drop = FALSE]
}

dessiner_objets <- function(registres, legende = NULL, etiqueter = TRUE,
                            pci = FALSE) {
  jeu <- objets_de(registres)
  if (!cartographiable || is.null(jeu)) return(invisible(NULL))
  formes <- sf::st_as_sfc(jeu$wkt, crs = 2154)
  op <- par(mar = c(0, 0, 0, 0))
  on.exit(par(op), add = TRUE)
  # Le parcellaire d'abord, en fond : un point sans son cadre ne se situe pas.
  plot(contours, col = "#F5F5F5", border = "grey70",
       xlim = etendue(formes, 1L), ylim = etendue(formes, 2L))
  # Les emprises se recouvrent — une sécheresse englobe le chablis qu'elle a
  # précédé. Un aplat opaque en cacherait une : elles sont donc translucides,
  # les points et les tracés restant pleins.
  emprise <- grepl("Polygon", jeu$type_geometrie, fixed = TRUE)
  plot(formes, add = TRUE, lwd = 2, pch = 19, cex = 1.1,
       col = ifelse(emprise, "#2E7D3255", "#2E7D32"), border = "#2E7D32")
  if (etiqueter) {
    ancres <- sf::st_coordinates(sf::st_point_on_surface(formes))
    text(ancres[, 1L], ancres[, 2L], labels = jeu$designation, cex = 0.62,
         pos = 3, offset = 0.5)
  }
  if (isTRUE(pci)) dessiner_pci()
  invisible(NULL)
}

# L'étendue retenue est celle du parcellaire, élargie s'il le faut aux objets :
# un objet hors du contour connu doit rester visible plutôt que d'être coupé.
etendue <- function(formes, axe) {
  boites <- rbind(sf::st_bbox(contours), sf::st_bbox(formes))
  c(min(boites[, axe]), max(boites[, axe + 2L]))
}

# Ce que les cartes omettent se dit sous la première d'entre elles : une forêt
# partiellement cartographiée doit se déclarer telle, sans quoi la carte laisse
# croire qu'elle montre tout.
mention_carte <- function() {
  if (!cartographiable) {
    cat("*Carte non disponible : aucun contour d'unité de gestion n'est ",
        "enregistré, ou le paquet `sf` n'est pas installé.*\n\n", sep = "")
    return(invisible(NULL))
  }
  if (length(sans_geometrie) > 0L) {
    cat("::: {.callout-note}\n",
        "Unité(s) sans contour connu, absente(s) de la carte : ",
        paste(sans_geometrie, collapse = ", "),
        ". La forêt n'est donc pas entièrement cartographiée.\n:::\n\n",
        sep = "")
  }
  invisible(NULL)
}
```

```{r bandeau-demonstration, results='asis'}
# Le bandeau se pose sur un jeu d'essai, et sur lui seul : un titre « Données
# de démonstration » laissé sur une forêt réelle ferait douter de tout le
# reste du document.
if (grepl("démonstration|demonstration", ga$foret)) {
  cat("::: {.callout-important}\n## Données de démonstration\n\n",
      "Ce document est engendré à partir d'un **jeu de démonstration**. La ",
      "commune et la géométrie cadastrale sont réelles, mais **aucune écriture ",
      "— volume, montant, date, coupe ou visa — ne provient de registres ",
      "authentiques**. Il illustre la mise en forme, pas la gestion d'une ",
      "forêt existante.\n:::\n\n", sep = "")
}
```

## Identification

| | |
|---|---|
| **Forêt** | `r ga$foret` |
| **Régime** | `r ga$regime` |
| **Surface** | `r if (is.na(ga$surface_ha)) "non renseignée" else paste(nombre(ga$surface_ha, 2L), "ha")` |
| **Période couverte** | `r periode(ga$debut, ga$fin)` |
| **Référentiel** | `r ga$referentiel` |
| **Édité le** | `r rapport$edite_le` |

### Parcellaire

```{r carte-identification-mention, results='asis'}
mention_carte()
```

```{r carte-identification, fig.height=3.6, fig.width=7, fig.cap="Unités de gestion en vigueur à la fin de la période, avec leur surface."}
dessiner(etiquettes = paste0(carte$numero_affichage, "\n",
                             nombre(carte$surface_ha, 2L), " ha"))
```

```{r carte-identification-fond, results='asis'}
mention_fond()
```

### Intégrité du registre

Le sommier est un journal à chaînage de hachages : chaque entrée scelle la
précédente. L'état ci-dessous est celui constaté à l'édition de ce document.

| | |
|---|---|
| **État de la chaîne** | `r if (isTRUE(rapport$verification$valide)) "intacte" else paste(nrow(rapport$verification$anomalies), "anomalie(s) — voir ci-dessous")` |
| **Entrées** | `r rapport$verification$n_entrees` |
| **Séquence de tête** | `r rapport$verification$seq_tete` |
| **Empreinte de tête** | `r empreinte(rapport$verification$hash_tete)` |

```{r anomalies, results='asis'}
if (!isTRUE(rapport$verification$valide)) {
  cat("::: {.callout-warning}\n## Chaîne altérée\n\n")
  print(knitr::kable(rapport$verification$anomalies))
  cat("\n:::\n")
}
```

## Provenance des écritures {#sec-provenance}

Un sommier ouvert en cours de gestion n'a pas pu constater tout ce que la
période contient : ce qui la précède y entre par **transcription**, depuis une
pièce citée, avec un niveau de précision (NDP) supérieur à 0. Les deux ne se
confondent pas — une recopie n'est pas une mesure, et les tableaux qui suivent
portent une colonne `provenance` pour le dire ligne à ligne.

```{r provenance, results='asis'}
prov <- sections$provenance
if (is.null(prov) || nrow(prov) == 0L) {
  cat("*Aucune écriture sur la période.*\n\n")
} else {
  vide <- function(x) ifelse(is.na(x) | !nzchar(as.character(x)), "—",
                             as.character(x))
  print(knitr::kable(data.frame(
    Registre        = paste0(prov$registre, " — ", prov$nom),
    `Constaté`      = prov$n_constate,
    Transcrit       = prov$n_transcrit,
    `Pièces citées` = prov$n_pieces,
    `Transcrit du`  = vide(prov$transcrit_du),
    `au`            = vide(prov$transcrit_au),
    check.names = FALSE, stringsAsFactors = FALSE
  ), caption = "Écritures en vigueur sur la période, par registre et par provenance"))
  cat("\n\n")
  if (sum(prov$n_transcrit) > 0) {
    cat("::: {.callout-note}\n## Une partie de ce document est transcrite\n\n",
        sum(prov$n_transcrit), " écriture(s) sur ",
        sum(prov$n_constate) + sum(prov$n_transcrit),
        " ont été recopiées de pièces antérieures au sommier, chacune citant ",
        "la sienne. Elles sont datées du fait, non de leur saisie : la chaîne ",
        "les a écrites le jour de la transcription, et le dit.\n:::\n\n",
        sep = "")
  }
}
```

## Coupes et récoltes {#sec-coupes}

```{r coupes, results='asis'}
tableau("coupes", "Coupes enregistrées sur la période, par exercice et nature")
```

```{r carte-coupes, fig.height=3.6, fig.width=7, fig.cap="Volume martelé par unité de gestion sur la période.", eval=cartographiable && porte_valeur(carte$volume_martele_m3)}
dessiner(carte$volume_martele_m3,
         etiquettes = paste0(carte$numero_affichage, "\n",
                             round(carte$volume_martele_m3), " m³"),
         legende = "Volume martelé", unite = "m³")
```

### Balance de possibilité

La balance confronte les volumes **martelés** à la possibilité de
l'aménagement. Une balance positive signale un excès de prélèvement, une
balance négative un déficit ; c'est le cumul qui compte sur la durée du plan.

```{r balance, results='asis'}
tableau("balance", "Balance de possibilité")
```

```{r balance-cumul, fig.height=3.2, fig.width=7, fig.cap="Balance cumulée sur la période — la ligne pointillée marque l'équilibre."}
b <- sections$balance
if (!is.null(b) && nrow(b) > 1L) {
  cumul <- as.numeric(b$balance_cumulee_m3)
  op <- par(mar = c(4, 4.5, 1, 1), cex = 0.85)
  # L'axe embrasse zéro, sans quoi la ligne d'équilibre sortirait du cadre.
  plot(b$exercice, cumul, type = "n", ylim = range(c(0, cumul), na.rm = TRUE),
       xlab = "Exercice", ylab = expression("Balance cumulée ("*m^3*")"),
       panel.first = grid(col = "grey90", lty = 1))
  abline(h = 0, lty = 2, col = "grey40")
  lines(b$exercice, cumul, lwd = 2, col = "#2E7D32")
  points(b$exercice, cumul, pch = 19, col = "#2E7D32")
  par(op)
}
```

```{r balance-provenance, results='asis'}
# La balance additionne les volumes martelés sans regarder d'où ils viennent —
# c'est correct, un exercice transcrit compte autant qu'un autre, mais cela ne
# doit pas se lire comme un relevé homogène.
r5 <- sections$provenance[sections$provenance$registre == 5, , drop = FALSE]
if (nrow(r5) == 1L && r5$n_transcrit > 0) {
  cat("::: {.callout-note}\n",
      "La balance additionne ", r5$n_transcrit, " écriture(s) transcrite(s) ",
      "du registre des coupes avec ", r5$n_constate, " constatée(s). Le cumul ",
      "est juste, sa précision est celle de la pièce la moins précise.\n:::\n\n",
      sep = "")
}
```

## Travaux {#sec-travaux}

Le taux de reprise est celui relevé au contrôle des plantations.

```{r travaux, results='asis'}
tableau("travaux", "Travaux réalisés sur la période")
```

```{r carte-travaux, fig.height=3.6, fig.width=7, fig.cap="Montant des travaux par unité de gestion. Les travaux hors unité de gestion n'y figurent pas : ils ne se localisent pas.", eval=cartographiable && porte_valeur(carte$montant_travaux_eur)}
dessiner(carte$montant_travaux_eur,
         etiquettes = paste0(carte$numero_affichage, "\n",
                             euros(carte$montant_travaux_eur), " ",
                             symbole_euro),
         legende = "Travaux", unite = symbole_euro)
```

## Évènements marquants {#sec-evenements}

Le niveau de précision (NDP) vaut 0 pour un constat de terrain ; une
valeur supérieure signale une observation qui n'en est pas un — issue de
la télédétection, ou transcrite d'une pièce antérieure au sommier.

```{r evenements, results='asis'}
tableau("evenements", "Phénomènes intéressant la vie de la forêt")
```

```{r carte-evenements, fig.height=3.6, fig.width=7, fig.cap="Emprises des phénomènes constatés. Seuls ceux dont le relevé a été porté au registre y figurent."}
dessiner_objets(8L)
```

```{r detections-preparation}
detections <- sections$detections
suites <- sections$suites_detection
a_detections <- !is.null(detections) && nrow(detections) > 0L
a_suites <- !is.null(suites) && nrow(suites) > 0L
```

```{r detections, results='asis', eval=a_detections || a_suites}
cat("## Détections à vérifier sur le terrain {#sec-detections}\n\n")
cat("Registre 8. Une chaîne de télédétection ne constate rien : elle ",
    "**propose**. Ses détections entrent au sommier avec le niveau de ",
    "précision de leur source, jamais NDP 0, et y restent en attente jusqu'à ",
    "ce qu'un passage sur le terrain les confirme ou les écarte. La liste ",
    "ci-dessous est un état courant : elle n'est pas bornée par la période du ",
    "rapport.\n\n", sep = "")

if (a_detections) {
  # Une colonne qui porte la même valeur sur toutes les lignes se dit une fois,
  # dans l'encadré ; le tableau garde ce qui distingue les détections.
  colonnes <- list(
    Source        = toupper(detections$source),
    NDP           = as.character(detections$ndp),
    Nature        = gsub("_", " ", detections$nature, fixed = TRUE),
    `Détectée le` = as.character(detections$date_evenement)
  )
  constantes <- vapply(colonnes, function(v) length(unique(v)) == 1L,
                       logical(1))
  libelles <- c(Source = "source", NDP = "NDP", Nature = "nature",
                `Détectée le` = "détectée le")
  communs <- vapply(names(colonnes)[constantes], function(nom) {
    paste0(libelles[[nom]], " ", colonnes[[nom]][[1L]])
  }, character(1))
  cat("::: {.callout-warning}\n## ", nrow(detections),
      " détection(s) en attente de constat\n\n",
      "Elles couvrent ", nombre(sum(detections$surface_ha, na.rm = TRUE)),
      " ha au total, sur ", length(unique(stats::na.omit(detections$ug))),
      " unité(s) de gestion",
      if (length(communs) > 0L) paste0(" (", paste(communs, collapse = ", "), ")"),
      ". Ce sont des hypothèses à vérifier, pas des faits : aucune ne vaut ",
      "constat tant que le registre ne porte pas sa suite.\n:::\n\n", sep = "")
  tableau_detections <- data.frame(
    `Unité` = ifelse(is.na(detections$ug), "hors UG", detections$ug),
    check.names = FALSE, stringsAsFactors = FALSE
  )
  for (nom in names(colonnes)[!constantes]) {
    tableau_detections[[nom]] <- colonnes[[nom]]
  }
  tableau_detections[["Surface (ha)"]] <- nombre(detections$surface_ha)
  tableau_detections[["Indice"]] <- ifelse(is.na(detections$indice), "—",
                                           nombre(detections$indice))
  print(knitr::kable(tableau_detections,
                     caption = "Détections en attente, par surface décroissante",
                     align = c(rep("l", ncol(tableau_detections) - 2L), "r", "r")))
  cat("\n\n")
} else {
  cat("*Aucune détection en attente.*\n\n")
}

if (a_suites) {
  compte <- function(statut) sum(suites$n[suites$statut_detection == statut])
  cat("Suites données sur la période : ", compte("confirme"),
      " détection(s) confirmée(s), ", compte("ecarte"),
      " écartée(s). Les confirmées figurent parmi les évènements marquants, ",
      "avec leur constat de terrain.\n\n", sep = "")
}
```

```{r carte-detections, fig.height=3.6, fig.width=7, fig.cap="Surface proposée par les détections en attente, par unité de gestion. Une proposition, pas un constat.", eval=a_detections && cartographiable}
par_ug <- tapply(detections$surface_ha, detections$ug, sum, na.rm = TRUE)
surface_detectee <- unname(par_ug[carte$numero_affichage])
surface_detectee[is.na(surface_detectee)] <- 0
dessiner(surface_detectee,
         etiquettes = ifelse(surface_detectee > 0,
                             paste0(carte$numero_affichage, "\n",
                                    nombre(surface_detectee), " ha"),
                             carte$numero_affichage),
         legende = "Détecté", unite = "ha")
```

```{r detections-libelles, results='asis', eval=a_detections}
# Le libellé de chaque détection est reproduit tel que le registre le porte :
# c'est là que la chaîne a écrit ses propres réserves - domaine de
# calibration, masque, signaux concordants. Les résumer serait les réécrire.
cat("### Libellés portés au registre\n\n")
# Une chaîne répète ses réserves de méthode sur chaque détection. Les phrases
# que portent toutes les observations sont données une fois, en tête ; chaque
# détection garde ensuite ce qui lui est propre. Rien n'est reformulé : le
# texte reste celui du registre, découpé à ses points.
phrases <- lapply(detections$observations, function(o) {
  if (is.na(o) || !nzchar(o)) return(character())
  trimws(strsplit(o, "(?<=\\.)\\s+", perl = TRUE)[[1L]])
})
communes <- if (nrow(detections) > 1L) Reduce(intersect, phrases) else character()
if (length(communes) > 0L) {
  cat("Réserves communes à toutes les détections, telles que la chaîne les a ",
      "écrites : *", paste(communes, collapse = " "), "*\n\n", sep = "")
}
for (i in seq_len(nrow(detections))) {
  propres <- setdiff(phrases[[i]], communes)
  cat("- **", if (is.na(detections$ug[i])) "hors UG" else detections$ug[i],
      "** — ", detections$description[i],
      if (length(propres) > 0L) paste0(" *", paste(propres, collapse = " "), "*"),
      "\n", sep = "")
}
cat("\n")
```

```{r finances, results='asis', eval=!is.null(sections$finances)}
cat("## Bilan financier {#sec-finances}\n\n")
cat("Le solde est la différence entre recettes et dépenses ",
    "de l'exercice ; le cumul en donne la tendance.\n\n", sep = "")
tableau("finances", "Recettes, dépenses et solde par exercice")
```

```{r gibier, results='asis', eval=!is.null(sections$equilibre_gibier)}
cat("## Équilibre forêt-gibier {#sec-gibier}\n\n")
cat("Obligatoire dans les plans simples de gestion depuis la loi d'avenir ",
    "pour l'agriculture, l'alimentation et la forêt du 13 octobre 2014.\n\n",
    sep = "")
tableau("equilibre_gibier", "Constats d'équilibre forêt-gibier")
```

```{r carte-patrimoine, fig.height=3.6, fig.width=7, fig.cap="Patrimoine remarquable localisé : arbres, vestiges, espèces, habitats.", eval=!is.null(sections$patrimoine)}
dessiner_objets(9L)
```

```{r patrimoine, results='asis', eval=!is.null(sections$patrimoine)}
cat("## Patrimoine remarquable {#sec-patrimoine}\n\n")
cat("Dernier relevé connu de chaque sujet : le patrimoine est ",
    "un état courant, il n'est pas borné par la période du rapport.\n\n",
    sep = "")
tableau("patrimoine", "Arbres, peuplements, vestiges, espèces et habitats")
```

```{r ibp, results='asis', eval=!is.null(rapport$ibp)}
cat("### Éléments utiles à l'IBP\n\n")
cat("Ce que le registre 9 apporte à l'Indice de Biodiversité Potentielle. ",
    "**Ce n'est pas une cotation** : un facteur IBP se cote sur placette selon ",
    "son protocole de terrain, pas par comptage d'un registre qui n'inventorie ",
    "que le remarquable.\n\n", sep = "")
print(knitr::kable(rapport$ibp, caption = "Éléments mobilisables pour l'IBP"))
cat("\n\n")
```

```{r desserte, results='asis', eval=!is.null(rapport$densite_voirie)}
cat("## Desserte {#sec-desserte}\n\n")
cat("Seule la voirie privée forestière entre dans la densité : ",
    "une route publique traversant la forêt ne dit rien de sa desserte.\n\n",
    sep = "")
print(knitr::kable(rapport$densite_voirie,
                   caption = "Longueurs et densités de voirie"))
cat("\n\n")
```

```{r carte-desserte, fig.height=3.6, fig.width=7, fig.cap="Voirie et équipements portés au registre 4, et limites relevées au registre 2.", eval=!is.null(rapport$densite_voirie)}
dessiner_objets(c(2L, 4L), pci = TRUE)
```

```{r carte-desserte-pci, results='asis'}
mention_pci()
```

## Vérifier ce document

Ce rapport est une **mise en forme**, pas la preuve. La valeur probante tient
au registre lui-même : l'empreinte de tête donnée plus haut scelle les
`r rapport$verification$n_entrees` entrées de la chaîne.

Pour contrôler ces chiffres sans accès à la base, demander l'export manifeste
et le vérifier hors ligne :

```r
sommier_verifier_manifeste("sommier-export.json")
```

Toute entrée modifiée, retirée ou insérée après coup invalide l'empreinte de
tête, et la vérification le dit.

---

*Engendré par [sommieR](https://github.com/pobsteta/sommieR)
`r rapport$version_sommier` le `r rapport$edite_le`.*
