---
title: "Sommier de la forêt"
subtitle: @@SOUS_TITRE@@
lang: fr
params:
  donnees: "donnees.rds"
format:
  html:
    toc: true
    toc-depth: 2
    number-sections: true
    theme: cosmo
    embed-resources: true
    tbl-cap-location: top
  pdf:
    toc: true
    number-sections: true
    documentclass: scrartcl
    papersize: a4
    geometry:
      - landscape
      - margin=1.5cm
    fontsize: 9pt
knitr:
  opts_chunk:
    echo: false
    warning: false
    message: false
---

```{r préparation}
donnees <- readRDS(params$donnees)
s <- donnees$sommier
e <- s$ecritures
registres <- sommieR::SOMMIER_REGISTRES

# Un payload se lit en ligne : chaque champ sous son libellé, dans l'ordre de
# l'imprimé quand le type en a un, puis tout le reste. Rien n'est omis : un
# champ sans libellé garde son nom.
libelles <- c(
  exercice = "Exercice", annee = "Année", campagne = "Campagne",
  saison = "Saison", nature_coupe = "Nature", nature_travaux = "Nature",
  nature = "Nature", volume_m3 = "Volume (m³)", surface_ha = "Surface (ha)",
  essence = "Essence", coupon = "Coupon", localisation = "Localisation",
  repere_plan = "Repère", quantite = "Quantité", unite = "Unité",
  nb_plants = "Plants", provenance_plants = "Provenance des plants",
  montant_eur = "Montant (€)", taux_reprise_pct = "Reprise (%)",
  description = "Description", etat = "État", element_pci = "Élément",
  visite_le = "Visite", operateur = "Opérateur", precision_m = "Précision (m)",
  source_gnss = "GNSS", statut_detection = "Suite", indice = "Indice",
  source = "Source", appellation = "Appellation", interet = "Intérêt",
  circonference_cm = "Circonférence (cm)", hauteur_m = "Hauteur (m)",
  etat_sanitaire = "État sanitaire", nom_francais = "Nom",
  nom_latin = "Nom latin", statut_protection = "Protection",
  effectif = "Effectif", type_habitat = "Habitat",
  code_natura2000 = "Natura 2000", etat_conservation = "Conservation",
  autorite = "Autorité", nom_qualite = "Nom et qualité",
  reference = "Référence", portee = "Portée", type_validation = "Acte",
  poste = "Poste", libelle = "Libellé", tiers = "Tiers",
  titulaire = "Titulaire", garants = "Garants",
  nb_affouagistes = "Affouagistes", taxe_eur = "Taxe (€)",
  mode_partage = "Partage", numero = "Numéro", nom = "Nom",
  revetement = "Revêtement", longueur_m = "Longueur (m)",
  date_debut = "Début", date_expiration = "Expiration",
  redevance_eur = "Redevance (€)", observations = "Observations",
  amenagement = "Aménagement", detection_id = "Détection",
  constat_id = "Constat", surface_constatee_ha = "Surface constatée (ha)",
  volume_constate_m3 = "Volume constaté (m³)"
)
# Les champs qui ont leur colonne, ou ne se lisent pas en ligne.
hors_ligne <- c("type_entree", "type_fiche", "reprise", "geometrie", "photos",
                "releve_uuid")

nettoyer <- function(x) {
  x <- gsub("[\r\n]+", " ", x)
  x <- gsub("|", "\\|", x, fixed = TRUE)
  x <- gsub("*", "\\*", x, fixed = TRUE)
  gsub("_", " ", x, fixed = TRUE)
}

valeur <- function(v) {
  if (is.null(v)) return("—")
  if (is.list(v)) {
    if (!is.null(v$numero) && !is.null(v$categorie)) {
      return(paste0(v$numero, " (", v$categorie, ")"))
    }
    if (!is.null(names(v)) && all(nzchar(names(v)))) {
      return(paste0(names(v), " = ", vapply(v, function(x)
        paste(unlist(x), collapse = " "), character(1)), collapse = ", "))
    }
    return(paste(unlist(v), collapse = ", "))
  }
  paste(v, collapse = ", ")
}

ecriture <- function(payload) {
  p <- jsonlite::fromJSON(payload, simplifyVector = FALSE)
  champs <- setdiff(names(p), hors_ligne)
  champs <- c(intersect(names(libelles), champs), setdiff(champs, names(libelles)))
  morceaux <- vapply(champs, function(n) {
    nom <- if (n %in% names(libelles)) libelles[[n]] else n
    paste0(nom, " : ", valeur(p[[n]]))
  }, character(1))
  if (!is.null(p$geometrie$type)) {
    morceaux <- c(morceaux, paste0("localisée (", p$geometrie$type, ")"))
  }
  if (length(p$photos) > 0L) {
    morceaux <- c(morceaux, paste0(length(p$photos), " photo(s)"))
  }
  nettoyer(paste(morceaux, collapse = " ; "))
}

provenance <- function(i) {
  x <- if (e$provenance[[i]] == "transcription") {
    paste0("transcrite — ", e$piece[[i]])
  } else "constat"
  if (!is.na(e$rectifie[[i]])) {
    x <- paste0(x, " ; rectifie le n° ", format(e$rectifie[[i]], scientific = FALSE))
  }
  if (!is.na(e$rectifiee_par[[i]])) {
    x <- paste0(x, " ; **rectifiée par le n° ",
                format(e$rectifiee_par[[i]], scientific = FALSE), "**")
  }
  x
}

# Un tableau pipe aux largeurs choisies : kable les déduit du contenu le plus
# long, et la colonne de l'écriture écrasait les dates sur trois lignes.
tableau_pipe <- function(df, largeurs, legende, droite = character(0)) {
  entete <- paste0("| ", paste(names(df), collapse = " | "), " |")
  regle <- paste0("|", paste0(ifelse(names(df) %in% droite,
                                     paste0(strrep("-", largeurs - 1L), ":"),
                                     strrep("-", largeurs)), collapse = "|"),
                  "|")
  lignes <- apply(df, 1L, function(l) paste0("| ", paste(l, collapse = " | "),
                                             " |"))
  cat(entete, regle, lignes, "", paste0(": ", legende), "", sep = "\n")
}

oui_non <- function(x) ifelse(is.na(x), "—", ifelse(x, "oui", "non"))
numero <- function(x) ifelse(is.na(x), "—", format(x, scientific = FALSE, trim = TRUE))
```

`r if (isTRUE(donnees$public)) "::: {.callout-important}\n## Version à transmettre\n\nLes noms de tiers des registres 3 et 7 (titulaires, garants, tiers d'une écriture) sont masqués. Chaque écriture reste, avec son montant et son empreinte.\n:::"`

::: {.callout-note}
## Ce document n'est pas la preuve

Il donne à lire le sommier tel que la chaîne le porte, écriture par écriture.
La valeur probante reste dans la chaîne : `sommier_exporter_manifeste()` la
transporte, et `sommier_verifier()` la recalcule. Les empreintes de l'annexe
permettent de confronter ce document à la chaîne.
:::

```{r etat, results='asis'}
v <- s$verification
cat("| | |\n|---|---|\n",
    "| **Forêt** | ", s$foret$nom, " (", s$foret$regime, ") |\n",
    "| **Écritures imprimées** | ", nrow(e), " (registres ",
    paste(s$registres, collapse = ", "), ") |\n",
    "| **Chaîne** | ", if (isTRUE(v$valide)) "intacte" else "**altérée**",
    ", ", v$n_entrees, " écriture(s) vérifiée(s) |\n",
    "| **Tête** | n° ", numero(v$seq_tete), " — `", v$hash_tete, "` |\n",
    if (!is.null(s$visa)) paste0(
      "| **Arrêté au visa** | exercice ", s$visa$exercice, ", ",
      s$visa$autorite, ", ", s$visa$date_visa, " — ",
      if (isTRUE(s$visa$concorde)) "la tête imprimée est celle visée"
      else "**la tête imprimée ne concorde pas avec celle visée**", " |\n"),
    "| **Édité le** | ", donnees$edite_le, " (sommieR ",
    donnees$version_sommier, ") |\n\n", sep = "")
```

# Tenue du sommier (A10)

```{r tenue, results='asis'}
t <- s$tenue
if (is.null(t) || nrow(t) == 0L) {
  cat("*Aucun exercice ouvert.*\n\n")
} else {
  tableau <- data.frame(
    Exercice = as.character(t$exercice),
    Acte = ifelse(is.na(t$autorite), "**non visé**",
                  paste0(t$autorite, ", ", ifelse(is.na(t$nom_qualite), "—",
                                                  t$nom_qualite))),
    `Acte du` = ifelse(is.na(t$date_acte), "—", t$date_acte),
    Signé = oui_non(t$signe),
    Horodaté = oui_non(t$horodate),
    `Tête visée` = numero(t$seq_tete),
    check.names = FALSE, stringsAsFactors = FALSE
  )
  print(knitr::kable(tableau, caption = "Visas par exercice"))
  cat("\n\n")
}
a <- s$ancrages
if (is.null(a) || nrow(a) == 0L) {
  cat("*Aucun ancrage horodaté.*\n\n")
} else {
  print(knitr::kable(data.frame(
    `Tête ancrée` = numero(a$seq_tete), Date = a$date_ancrage,
    Empreinte = paste0("`", substr(a$hash_tete, 1L, 12L), "`"),
    check.names = FALSE), caption = "Ancrages horodatés"))
  cat("\n\n")
}
```

```{r registres, results='asis'}
for (r in s$registres) {
  info <- registres[registres$registre == r, ]
  lignes <- which(e$registre == r)
  cat("# Registre ", r, " — ", info$nom, " (", info$source_a50, ")\n\n",
      sep = "")
  if (length(lignes) == 0L) {
    cat("*Aucune écriture.*\n\n")
    next
  }
  cat(length(lignes), " écriture(s), dans l'ordre de la chaîne.\n\n", sep = "")
  tableau <- data.frame(
    `N°` = numero(e$seq[lignes]),
    Type = nettoyer(ifelse(is.na(e$type_entree[lignes]), "—",
                           e$type_entree[lignes])),
    `Événement` = e$date_evenement[lignes],
    Saisie = e$date_saisie[lignes],
    Auteur = nettoyer(e$auteur[lignes]),
    NDP = as.character(e$ndp[lignes]),
    UG = ifelse(is.na(e$ug[lignes]), "—", e$ug[lignes]),
    Provenance = nettoyer(vapply(lignes, provenance, character(1))),
    `Écriture` = vapply(e$payload[lignes], ecriture, character(1)),
    Empreinte = paste0("`", substr(e$hash[lignes], 1L, 12L), "`"),
    check.names = FALSE, stringsAsFactors = FALSE
  )
  tableau_pipe(tableau, c(5L, 9L, 10L, 10L, 10L, 4L, 6L, 18L, 52L, 14L),
               paste0("Registre ", r, " — ", info$nom), droite = c("N°", "NDP"))
}
```

# Annexe : empreintes {.unnumbered}

Les empreintes complètes des écritures imprimées, dans l'ordre de la chaîne.
Chacune scelle l'écriture et la précédente : c'est ce qu'un auditeur recopie
pour confronter ce document à la chaîne.

```{r empreintes, results='asis'}
if (nrow(e) == 0L) {
  cat("*Aucune écriture.*\n\n")
} else {
  ordre <- order(e$seq)
  print(knitr::kable(data.frame(
    `N°` = numero(e$seq[ordre]), Registre = as.character(e$registre[ordre]),
    Empreinte = paste0("`", e$hash[ordre], "`"), check.names = FALSE
  ), row.names = FALSE, caption = "Empreintes des écritures"))
  cat("\n\n")
}
```
