---
title: "Suivre la balance de possibilité"
description: >
  L'aménagement inscrit dans la chaîne, la balance en volume et en surface,
  et les repères qui la situent : IFN, nemeton, SUFOSAT.
---

```{r réglages, include = FALSE}
knitr::opts_chunk$set(
  collapse   = TRUE,
  comment    = "#>",
  message    = FALSE,
  fig.align  = "center",
  fig.width  = 7,
  fig.height = 3.4,
  dpi        = 150
)
```

La balance de possibilité (imprimé A50E) confronte ce que la forêt a donné à
ce que l'aménagement permettait. Elle se lit **en cumul, sur la durée d'un
aménagement** : un excès une année se compense par un déficit une autre, et un
nouvel aménagement repart de zéro.

Pour qu'elle prouve quelque chose, il faut que les deux termes soient attestés :
les martelages le sont, au registre 5, et **la possibilité l'est aussi**, au
registre 1, avec l'acte qui la fixe. Cet article déroule la chaîne complète,
sur le jeu de démonstration de la forêt communale de Couchey et sur une petite
forêt d'exemple.

::: {.alert .alert-warning}
**Les écritures sont fictives.** Couchey est une commune réelle, mais ni son
aménagement, ni ses martelages ne viennent de documents authentiques. La forêt
d'exemple est inventée de toutes pièces.
:::

```{r connexion, include = FALSE}
library(sommieR)

env <- function(article, test, defaut = "") {
  Sys.getenv(article, Sys.getenv(test, defaut))
}

connexion_article <- function() {
  base <- env("SOMMIER_ARTICLE_DB", "SOMMIER_TEST_DB")
  if (!nzchar(base) || !requireNamespace("RPostgres", quietly = TRUE)) {
    return(NULL)
  }
  con <- try(DBI::dbConnect(
    RPostgres::Postgres(),
    dbname   = base,
    host     = env("SOMMIER_ARTICLE_HOST", "SOMMIER_TEST_HOST", "localhost"),
    port     = as.integer(env("SOMMIER_ARTICLE_PORT", "SOMMIER_TEST_PORT", "5432")),
    user     = env("SOMMIER_ARTICLE_USER", "SOMMIER_TEST_USER", "postgres"),
    password = env("SOMMIER_ARTICLE_PASSWORD", "SOMMIER_TEST_PASSWORD")
  ), silent = TRUE)
  if (inherits(con, "try-error")) NULL else con
}

con <- connexion_article()
avec_base <- !is.null(con)
knitr::opts_chunk$set(eval = avec_base)
```

```{r sans-base, eval = !avec_base, echo = FALSE, results = "asis"}
cat(
  "::: {.alert .alert-danger}\n",
  "**Article rendu sans base.** Aucune base PostGIS n'était joignable au ",
  "moment de la construction : le code ci-dessous est affiché mais n'a pas ",
  "été exécuté, et les tableaux sont absents.\n:::\n",
  sep = ""
)
```

```{r outils, include = FALSE}
tableau <- function(x, legende = NULL) {
  if (is.null(x) || nrow(x) == 0L) {
    return(knitr::asis_output("*Aucun enregistrement.*\n\n"))
  }
  # Un millesime n'est pas une quantite : le separateur de milliers en ferait
  # « 2 016 ».
  for (colonne in grep("^(exercice|annee)", names(x), value = TRUE)) {
    x[[colonne]] <- as.character(x[[colonne]])
  }
  knitr::kable(x, caption = legende, digits = 2,
               format.args = list(big.mark = " "))
}
```

## L'aménagement, une écriture

Le jeu de démonstration porte l'aménagement de Couchey, transcrit d'une pièce
d'archive : vingt exercices, **5 m³/ha/an** sur les 16,37 ha de chênaie. La
possibilité se fixe à l'hectare — c'est l'unité dans laquelle se comparent les
forêts entre elles et avec l'IFN —, et le volume annuel s'en déduit.

```{r demo}
sommier_init_schema(con)
deja <- DBI::dbGetQuery(
  con, "SELECT id FROM foret WHERE nom = $1", params = list(NOM_FORET_DEMO)
)
couchey <- if (nrow(deja) > 0L) deja$id[[1L]] else
  sommier_demo_couchey(con)$foret_id

tableau(DBI::dbGetQuery(
  con,
  "SELECT amenagement_id, annee_debut, annee_fin,
          possibilite_initiale_m3_ha_an AS m3_ha_an, surface_initiale_ha AS ha,
          possibilite_initiale_m3_an AS m3_an, nature_volume, repris
     FROM v_amenagement WHERE foret_id = $1",
  params = list(couchey)
), "L'aménagement de Couchey, au registre 1")
```

`repris` dit que l'acte a été **transcrit** d'une pièce antérieure au sommier,
avec sa source et un niveau de précision supérieur à 0 : une transcription ne
se fait pas passer pour un constat.

## La balance en volume

`sommier_balance_possibilite()` confronte, exercice par exercice, le martelé à
la possibilité, et cumule l'écart. Le prélevé est ramené à l'hectare, dans la
même unité que la possibilité.

```{r balance}
balance <- sommier_balance_possibilite(con, couchey)
tableau(balance[, c("exercice", "possibilite_m3_ha_an", "volume_martele_m3",
                    "prelevement_m3_ha", "balance_cumulee_m3")],
        "Balance de possibilité de Couchey")
```

```{r balance-courbe, fig.cap = "Balance cumulée : au-dessus de zéro, un excès de prélèvement ; au-dessous, un déficit."}
plot(balance$exercice, balance$balance_cumulee_m3, type = "b", pch = 19,
     col = "#2E7D32", xlab = "Exercice",
     ylab = expression("Balance cumulée ("*m^3*")"))
abline(h = 0, lty = 2, col = "grey40")
```

## Changer la possibilité : un avenant

Une possibilité ne se réécrit pas : elle change **par avenant**, à partir d'un
exercice, et les exercices antérieurs gardent la valeur qu'ils avaient. Une
petite forêt d'exemple le montre — un aménagement 2018-2027 de 4 m³/ha/an sur
50 ha, ramené à 3 m³/ha/an à partir de 2022 par un avenant.

```{r exemple}
nom_exemple <- "Foret d'exemple de l'article (fictive)"
exemple <- DBI::dbGetQuery(con, "SELECT id FROM foret WHERE nom = $1",
                           params = list(nom_exemple))$id
if (length(exemple) == 0L) {
  exemple <- foret_creer(con, nom_exemple, "domanial", surface_ha = 50)
  sommier_amenagement(
    con, exemple, "EXEMPLE-2018", annee_debut = 2018, annee_fin = 2027,
    possibilite_m3_ha_an = 4, surface_ha = 50, autorite = "ministre",
    nom_qualite = "Exemple", date_acte = "2018-01-15", auteur = "article",
    reference = "Arrete d'amenagement (exemple)",
    surface_regeneration_ha = 10
  )
  sommier_avenant_possibilite(
    con, exemple, "EXEMPLE-2018", a_partir_de = 2022, autorite = "ministre",
    nom_qualite = "Exemple", date_acte = "2021-12-01", auteur = "article",
    reference = "Avenant n 1 (exemple)", possibilite_m3_ha_an = 3
  )
  unite <- ug_creer(con, exemple, "12", "2010-01-01")
  DBI::dbExecute(con, paste0(
    "INSERT INTO ug_geometrie (ug_uuid, version, geom, source, date_debut) ",
    "VALUES ($1, 1, ST_Multi(ST_GeomFromText('POLYGON((600000 6700000, ",
    "600300 6700000, 600300 6700200, 600000 6700200, 600000 6700000))', ",
    "2154)), 'exemple', '2010-01-01')"), params = list(unite))
  marteler <- function(annee, volume, nature, ug = NULL, surface = NULL) {
    sommier_ajouter(con, sommier_entree(
      foret_id = exemple, registre = 5L,
      date_evenement = paste0(annee, "-10-15"), auteur = "article",
      ug_uuid = ug,
      payload = registre5_coupe("martelage", annee, nature, volume,
                                surface_ha = surface)
    ))
  }
  marteler(2016, 120, "amelioration")      # avant l'amenagement
  marteler(2019, 250, "amelioration")
  marteler(2021, 420, "Coupe d'ensemencement", ug = unite)
  marteler(2023, 90, "definitive", ug = unite)
  marteler(2024, 160, "regeneration", surface = 2.5)
}

tableau(sommier_balance_possibilite(con, exemple)[
  , c("exercice", "possibilite_m3_ha_an", "possibilite_m3_an",
      "volume_martele_m3", "balance_cumulee_m3", "reference_acte")],
  "Balance de la forêt d'exemple : l'avenant vaut à partir de 2022")
```

La colonne `reference_acte` cite, pour chaque exercice, l'acte dont vient sa
possibilité. Le martelage de 2016, antérieur à l'aménagement, ne se compare à
rien : il n'est pas compté, mais il n'est pas perdu.

```{r hors}
tableau(sommier_martelages_hors_amenagement(con, exemple)[
  , c("exercice", "nature_coupe", "volume_m3")],
  "Ce qu'aucun aménagement ne couvre")
```

## La balance en surface

Les arrêtés récents de l'ONF fixent moins un volume qu'une **surface à ouvrir
en régénération** sur la période. L'aménagement d'exemple en prévoit 10 ha
sur dix ans. `sommier_balance_surface()` compte la surface ouverte par les
martelages de régénération — une unité ne s'ouvrant qu'une fois — et cumule
l'écart au rythme régulier.

```{r surface}
tableau(sommier_balance_surface(con, exemple)[
  , c("exercice", "surface_prevue_ha", "surface_ouverte_ha",
      "ecart_cumule_ha")],
  "Surface ouverte en régénération")
```

La coupe d'ensemencement de 2021 ouvre toute l'unité (6 ha, faute de surface
saisie) ; la coupe définitive de 2023 sur la même unité n'ouvre rien de plus ;
la régénération de 2024 ouvre les 2,5 ha qu'elle déclare.

## Situer la possibilité

Une possibilité est un acte d'autorité ; elle ne se juge pas. Elle se
**situe**, par trois repères, tous hors de la chaîne :

- **le prélèvement que l'IFN observe** dans la sylvoécorégion de la forêt,
  en m³/ha/an. `sommier_reference_ifn()` trouve la SER (couche publiée par
  l'IGN, téléchargée une fois) et en tire le taux avec nemeton ;
- **le volume sur pied** que nemeton estime par unité
  (`sommier_lire_indices_nemeton()`) ;
- **les coupes rases que SUFOSAT détecte** (`sommier_coupes_sufosat()`) :
  celles qu'aucun martelage n'explique sont signalées sous la balance.

```{r reference, eval = avec_base && requireNamespace("nemeton", quietly = TRUE)}
reference <- sommier_reference_ifn(sommier_couche_ug(con, couchey))
reference[c("ser", "nom", "taux_m3_ha_an", "millesime")]
```

```{r sans-nemeton, eval = !requireNamespace("nemeton", quietly = TRUE), echo = FALSE, results = "asis"}
cat("*nemeton n'était pas installé à la construction de ce site : la ",
    "référence IFN n'est pas calculée ici. Pour la forêt domaniale ",
    "d'Orléans, elle vaut 2,28 m³/ha/an (SER B70 Sologne-Orléanais, IFN ",
    "2005-2024).*\n", sep = "")
```

Les trois se passent au rapport, avec le reste :

```{r rapport, eval = FALSE}
sommier_rapport_quarto(
  con, couchey, "gestion-anterieure.pdf", format = "pdf",
  referentiel = "amenagement",
  reference_ifn = sommier_reference_ifn(sommier_couche_ug(con, couchey)),
  indices = sommier_lire_indices_nemeton("~/.local/share/nemeton/projects/<id>"),
  coupes_detectees = sommier_coupes_sufosat("dates.tif", "proba.tif",
                                            sommier_couche_ug(con, couchey))
)
```

Le rapport nomme l'aménagement et l'acte, trace la balance par aménagement,
met côte à côte la possibilité, le prélevé moyen et le prélèvement de l'IFN,
et dit ce que la forêt porte. Ce qu'il ne fait jamais : présenter une
estimation comme une écriture, ou conclure d'une détection qu'un martelage
manque.

```{r fermeture, include = FALSE}
DBI::dbDisconnect(con)
```
