---
title: "Gestion antérieure : du registre au document"
description: >
  Le rapport Quarto de gestion antérieure, déroulé pas à pas sur le sommier
  de démonstration de la forêt communale de Couchey.
---

```{r réglages, include = FALSE}
knitr::opts_chunk$set(
  collapse   = TRUE,
  comment    = "#>",
  message    = FALSE,
  fig.align  = "center",
  fig.width  = 7,
  fig.height = 3.4,
  dpi        = 150
)
```

Le sommier n'est pas un document, c'est un registre. Ce que réclament le plan
simple de gestion, le document d'aménagement ou l'évaluation de fin de contrat
CT88, ce sont des *documents* — une section « gestion antérieure », un bilan de
l'aménagement précédent, une étape 5. `sommier_rapport_quarto()` les engendre
depuis les écritures, plutôt que de les faire recopier à la main depuis des
registres qu'on tient déjà.

Cet article déroule ce rapport section par section, sur le jeu de
démonstration de la **forêt communale de Couchey** : dix exercices, les neuf
registres, trois parcelles cadastrales. Chaque bloc de code est celui que le
modèle Quarto exécute — l'article montre les données qui alimentent le
document, le modèle en fixe la mise en page.

::: {.alert .alert-warning}
**Les écritures sont fictives.** Couchey est une commune réelle et la
géométrie vient de la fixture cadastrale de `nemetonshiny`, mais aucun volume,
montant, date, coupe ou visa de ce jeu ne provient de registres authentiques.
Le nom de la forêt porte la mention, et le rapport engendré l'affiche en tête.
:::

```{r connexion, include = FALSE}
library(sommieR)

# Meme convention que la suite de tests : l'article se batit contre une base
# PostGIS jetable, decrite par des variables d'environnement. A defaut, il se
# rend sans sortie plutot que d'echouer - le site doit pouvoir se construire
# sur une machine sans base.
env <- function(article, test, defaut = "") {
  Sys.getenv(article, Sys.getenv(test, defaut))
}

connexion_article <- function() {
  base <- env("SOMMIER_ARTICLE_DB", "SOMMIER_TEST_DB")
  if (!nzchar(base) || !requireNamespace("RPostgres", quietly = TRUE)) {
    return(NULL)
  }
  con <- try(DBI::dbConnect(
    RPostgres::Postgres(),
    dbname   = base,
    host     = env("SOMMIER_ARTICLE_HOST", "SOMMIER_TEST_HOST", "localhost"),
    port     = as.integer(env("SOMMIER_ARTICLE_PORT", "SOMMIER_TEST_PORT", "5432")),
    user     = env("SOMMIER_ARTICLE_USER", "SOMMIER_TEST_USER", "postgres"),
    password = env("SOMMIER_ARTICLE_PASSWORD", "SOMMIER_TEST_PASSWORD")
  ), silent = TRUE)
  if (inherits(con, "try-error")) NULL else con
}

con <- connexion_article()
avec_base <- !is.null(con)
knitr::opts_chunk$set(eval = avec_base)
```

```{r sans-base, eval = !avec_base, echo = FALSE, results = "asis"}
cat(
  "::: {.alert .alert-danger}\n",
  "**Article rendu sans base.** Aucune base PostGIS n'était joignable au ",
  "moment de la construction : le code ci-dessous est affiché mais n'a pas ",
  "été exécuté, et les tableaux sont absents. Voir « Rejouer cet article » ",
  "en fin de page.\n:::\n",
  sep = ""
)
```

## Poser le jeu de démonstration

Le schéma se déploie sur une base vierge, puis `sommier_demo_couchey()`
l'emplit. Le registre étant strictement *append-only*, la fonction refuse de
s'exécuter sur une base où le jeu figure déjà : on le retrouve alors plutôt
que de tenter de le recréer.

```{r mise-en-place}
sommier_init_schema(con)

deja <- DBI::dbGetQuery(
  con, "SELECT id FROM foret WHERE nom = $1", params = list(NOM_FORET_DEMO)
)
foret <- if (nrow(deja) > 0L) {
  deja$id[[1L]]
} else {
  sommier_demo_couchey(con)$foret_id
}
```

```{r outils, include = FALSE}
tableau <- function(x, legende = NULL) {
  if (is.null(x) || nrow(x) == 0L) {
    return(knitr::asis_output("*Aucun enregistrement sur la période.*\n\n"))
  }
  # Un millesime n'est pas une quantite : le separateur de milliers en ferait
  # « 2 016 ».
  for (colonne in intersect(c("exercice", "annee"), names(x))) {
    x[[colonne]] <- as.character(x[[colonne]])
  }
  knitr::kable(x, caption = legende, format.args = list(big.mark = " "))
}
```

Les trois parcelles ancrent le sommier sur un terrain réel :

```{r parcelles}
tableau(
  SOMMIER_PARCELLES_COUCHEY[, c("numero", "geo_parcelle", "surface_ha")],
  "Les trois parcelles de la fixture Couchey"
)
```

## Un assemblage, trois présentations

`sommier_gestion_anterieure()` rassemble sur une période ce que les trois
référentiels réclament sous des noms différents. Il n'y a **pas** trois
extractions parallèles — elles divergeraient à la première évolution — mais un
seul assemblage dont chaque référentiel ne reçoit que ce qu'il demande.

```{r referentiels}
sections_de <- function(referentiel) {
  names(sommier_gestion_anterieure(
    con, foret, debut = "2016-01-01", fin = "2025-12-31",
    referentiel = referentiel
  )$sections)
}

toutes <- unique(unlist(lapply(SOMMIER_REFERENTIELS, sections_de)))
presence <- data.frame(section = toutes, stringsAsFactors = FALSE)
for (r in SOMMIER_REFERENTIELS) {
  presence[[r]] <- ifelse(toutes %in% sections_de(r), "oui", "—")
}
tableau(presence, "Ce que chaque référentiel retient de l'assemblage")
```

Le PSG n'emporte pas le détail financier, que le propriétaire n'a pas à
produire au CRPF ; le CT88, tourné vers l'évaluation d'un contrat, n'emporte
pas l'inventaire du patrimoine. Les registres 3 et 7 portant des données
personnelles, restreindre la sortie évite d'en diffuser plus que nécessaire.

La suite de l'article prend le référentiel `amenagement`, le plus complet.

```{r assemblage}
ga <- sommier_gestion_anterieure(
  con, foret,
  debut = "2016-01-01", fin = "2025-12-31",
  referentiel = "amenagement"
)
ga
```

## Identification

```{r identification}
tableau(data.frame(
  champ = c("Forêt", "Régime", "Surface", "Période", "Référentiel"),
  valeur = c(
    ga$foret, ga$regime,
    if (is.na(ga$surface_ha)) "non renseignée" else paste(ga$surface_ha, "ha"),
    paste(ga$debut, "au", ga$fin), ga$referentiel
  ),
  stringsAsFactors = FALSE
))
```

## Intégrité du registre

Le sommier est un journal à chaînage de hachages : chaque entrée scelle la
précédente. Le rapport porte l'état constaté à l'édition, empreinte de tête
comprise — c'est elle qui permet, plus tard, de dire si le registre a bougé.

```{r verification}
verif <- sommier_verifier(con, foret)
verif
```

## Coupes et récoltes

Imprimés A50E, A50F et A50I.

```{r coupes}
tableau(ga$sections$coupes, "Coupes de la période, par exercice et nature")
```

### Balance de possibilité

La balance confronte les volumes **martelés** à la possibilité de
l'aménagement. Une balance positive signale un excès de prélèvement, une
négative un déficit ; c'est le cumul qui compte sur la durée du plan.

```{r balance}
tableau(ga$sections$balance, "Balance de possibilité (imprimé A50E)")
```

```{r balance-cumul, fig.cap = "Balance cumulée — la ligne pointillée marque l'équilibre."}
b <- ga$sections$balance
cumul <- as.numeric(b$balance_cumulee_m3)
op <- par(mar = c(4, 4.5, 1, 1), cex = 0.85)
# L'axe embrasse zero, sans quoi la ligne d'equilibre sortirait du cadre et la
# lecture perdrait son repere.
plot(b$exercice, cumul, type = "n", ylim = range(c(0, cumul), na.rm = TRUE),
     xlab = "Exercice", ylab = expression("Balance cumulée ("*m^3*")"),
     panel.first = grid(col = "grey90", lty = 1))
abline(h = 0, lty = 2, col = "grey40")
lines(b$exercice, cumul, lwd = 2, col = "#2E7D32")
points(b$exercice, cumul, pch = 19, col = "#2E7D32")
par(op)
```

## Travaux

Imprimés A50J, A50J bis et A50H. Le taux de reprise est celui relevé au
contrôle des plantations.

```{r travaux}
tableau(ga$sections$travaux, "Travaux réalisés sur la période")
```

## Évènements marquants

Imprimé A50K. Le niveau de précision (NDP) vaut 0 pour un constat de terrain ;
une valeur supérieure signale une observation issue de la télédétection, non
encore validée sur place.

```{r evenements}
tableau(ga$sections$evenements, "Phénomènes intéressant la vie de la forêt")
```

## Bilan financier

Imprimé A50G. Le solde est la différence entre recettes et dépenses de
l'exercice ; le cumul en donne la tendance.

```{r finances}
tableau(ga$sections$finances, "Recettes, dépenses et solde par exercice")
```

Le registre 7 porte aussi le budget prévisionnel, que le rapport de gestion
antérieure ne reprend pas mais qui se lit en regard — un poste budgété et
jamais exécuté est un écart, pas une absence.

```{r execution}
tableau(
  sommier_execution_budgetaire(con, foret, exercice = 2025),
  "Exécution budgétaire de l'exercice 2025"
)
```

## Équilibre forêt-gibier

Obligatoire dans les plans simples de gestion depuis la loi d'avenir pour
l'agriculture, l'alimentation et la forêt du 13 octobre 2014.

```{r gibier}
tableau(ga$sections$equilibre_gibier, "Constats d'équilibre forêt-gibier")
```

## Patrimoine remarquable

Série A50 r/*. Le patrimoine est un **état courant** : il n'est pas borné par
la période du rapport, sans quoi un arbre inventorié plus tôt disparaîtrait de
l'inventaire que le document veut voir tel qu'il est. Seul le dernier relevé
de chaque sujet est retenu — le Chêne de la Justice, revisité en 2024, figure
avec son état sanitaire d'alors.

```{r patrimoine}
tableau(ga$sections$patrimoine, "Arbres, peuplements, vestiges, espèces, habitats")
```

### Éléments utiles à l'IBP

Ce que le registre 9 apporte à l'Indice de Biodiversité Potentielle.
**Ce n'est pas une cotation** : un facteur IBP se cote sur placette selon son
protocole de terrain, par densité à l'hectare, pas par comptage d'un registre
qui n'inventorie que le remarquable.

```{r ibp}
tableau(sommier_elements_ibp(con, foret), "Éléments mobilisables pour l'IBP")
```

## Desserte

Imprimé A50D. Seule la voirie privée forestière entre dans la densité : une
route publique traversant la forêt ne dit rien de sa desserte.

```{r desserte}
tableau(sommier_densite_voirie(con, foret), "Longueurs et densités de voirie")
```

## Ce que la carte porte

Le rapport n'est plus seulement tabulaire : trois de ses chapitres portent une
carte. Elles ne viennent pas d'un fond externe — elles sortent du sommier
lui-même, qui sait déjà **où** les choses se passent : chaque entrée porte un
`ug_uuid`, chaque unité de gestion un contour daté.

`sommier_couche_ug()` rassemble ce qu'il faut pour les dessiner : les contours
et, pour chaque unité, ce que la période y a inscrit.

```{r couche}
couche_carte <- sommier_couche_ug(con, foret, "2016-01-01", "2025-12-31")
tableau(
  couche_carte[, c("numero_affichage", "surface_ha", "n_entrees",
                   "volume_martele_m3", "montant_travaux_eur")],
  "Ce que chaque unité porte sur la période"
)
```

Trois détails de ce tableau valent qu'on s'y arrête, parce qu'ils décident de
ce que la carte dit.

**Une unité sans écriture vaut zéro, pas rien.** La parcelle 54 n'a fait l'objet
d'aucuns travaux : elle figure à `0 €`, et sur la carte elle se teinte. Une unité où
rien n'a été fait n'est pas une unité dont on ignore ce qui s'y est fait, et
une carte qui les confondrait mentirait sur ce qu'elle montre.

**Le volume martelé n'est pas le volume récolté.** Une coupe est d'abord
martelée (A50E) puis exploitée (A50F) ; les compter toutes deux doublerait le
prélèvement. La carte reprend donc la même convention que la balance de
possibilité, sans quoi les deux se contrediraient dans le même document.

**Les écritures hors unité de gestion ne sont sur aucune carte.** L'entretien
de la desserte de 2023, imprimé A50H, n'est rattaché à aucune parcelle : il
compte dans le tableau des travaux, jamais dans le total cartographié.

### Le contour a une date

`ug_geometrie` est versionnée : le contour d'une unité change avec les
révisions d'aménagement. Un bilan de période doit donc montrer le parcellaire
**de cette période**, et non celui du jour où le document est édité — c'est
pourquoi `sommier_couche_ug()` prend par défaut la borne de fin, non
`Sys.Date()`.

```{r contour-date}
identical(
  sommier_geometrie_ug(con, foret, a_la_date = "2020-06-30")$wkt,
  sommier_geometrie_ug(con, foret, a_la_date = "2025-12-31")$wkt
)
```

Sur le jeu de démonstration, les contours n'ont pas bougé depuis 2016 : les
deux dates rendent la même géométrie. Sur une forêt réelle passée par une
révision, elles diffèrent — et c'est la date, pas la base, qui décide.

### Ce que la carte omet

Une unité dont le contour est inconnu ne peut pas être dessinée. Elle n'est
pas pour autant escamotée : la couche la nomme, et le rapport la cite sous sa
première carte.

```{r sans-contour}
attr(couche_carte, "unites_sans_geometrie")
```

Vide ici, puisque les trois parcelles ont leur contour. Sur une forêt
partiellement cartographiée, ce vecteur porte les numéros manquants — et le
document le dit au lecteur, faute de quoi la carte laisserait croire qu'elle
montre tout.

## Ce que les registres localisent eux-mêmes

Jusqu'ici la carte s'arrêtait à l'unité de gestion. Depuis la v0.7.0, une
entrée peut porter sa propre géométrie — et pas n'importe où : **dans le
payload**, donc dans l'empreinte.

```{r objets}
objets <- sommier_objets_localises(con, foret)
tableau(
  objets[, c("registre", "date_evenement", "designation", "type_geometrie")],
  "Les entrées que le sommier sait placer sur une carte"
)
```

C'est la conséquence qui compte : le contour d'une coupe devient aussi
opposable que son volume, la position d'une borne aussi opposable que la date
de son implantation. Rien de tout cela n'est un attribut d'affichage rangé à
côté du registre.

```{r geometrie-empreinte}
# La même écriture, avec et sans contour, ne donne pas la même empreinte.
sans <- registre5_coupe("martelage", 2026, "amelioration", volume_m3 = 100)
avec <- registre5_coupe("martelage", 2026, "amelioration", volume_m3 = 100,
                        geometrie = geom_polygone(rbind(
                          c(4.950, 47.270), c(4.952, 47.270), c(4.952, 47.272)
                        )))
identical(jcs(sans), jcs(avec))
```

Deux règles rendent cela praticable.

**Le WGS84, sans exception.** La RFC 7946 l'impose, et un payload doit
s'interpréter sans contexte extérieur : une coordonnée Lambert-93 nue n'aurait
de sens que pour qui connaît la convention du producteur. Des coordonnées
projetées passées telles quelles sont donc refusées à la saisie.

```{r geometrie-refus, error = TRUE}
geom_point(847490, 6687454)   # du Lambert-93 pris pour des degrés
```

**L'arrondi au centimètre.** Sept décimales de degré ; au-delà, deux relevés
du même point différeraient sur du bruit d'instrument, et le chaînage cesserait
d'être reproductible. Arrondir n'est pas simplifier : aucun sommet n'est
retiré, on cesse seulement d'afficher une précision que la mesure n'a pas.

```{r geometrie-arrondi}
identical(
  jcs(geom_point(4.95123456789, 47.27123456789)),
  jcs(geom_point(4.95123456123, 47.27123456999))
)
```

La géométrie reste **facultative** : un gestionnaire sans relevé continue de
saisir sans, et son sommier reste conforme. La rendre obligatoire fermerait le
registre à ceux qu'il doit servir.

## Le cadastre, décor et non écriture

Une carte de la forêt seule flotte : le lecteur ne sait pas où elle se situe.
Le parcellaire cadastral donne ce repère — et c'est tout ce qu'il donne.

```{r fond, eval = FALSE}
fond <- sommier_fond_lire(
  sommier_fond_cadastral("21200"),      # Couchey
  emprise = sommier_couche_ug(con, foret)
)
sommier_rapport_quarto(con, foret, "gestion-anterieure.html", fond = fond)
```

Trois refus le tiennent à sa place.

**Rien n'entre dans le registre.** Aucune entrée, aucune empreinte, aucun
manifeste : verser le cadastre dans le sommier ferait passer la donnée d'un
tiers pour un constat du gestionnaire, ce que le registre existe précisément
pour empêcher. Le fond est daté, sourcé, et sa perte n'affecte rien.

**Rien ne se télécharge tout seul.** Ni le rapport ni un export ne déclenchent
d'appel réseau ; c'est l'appelant qui va chercher le fond, une fois, et le
passe en argument. Un document de gestion doit pouvoir s'engendrer sur un poste
hors ligne — et le même rapport rejoué des mois plus tard ne doit pas changer
de fond sans le dire.

**Le cadastre ne porte pas ce qu'on lui prête.** Les livraisons publiques
exposent les parcelles, les sections, les bâtiments et les lieux-dits :

```{r couches-cadastre}
SOMMIER_COUCHES_CADASTRE
```

Ni bornes, ni fossés. Ceux-là existent bien — dans la forme EDIGEO du Plan
Cadastral Informatisé, publiée sur le même site sous `dgfip-pci-vecteur`, mais
par feuille cadastrale et dans un format qui demande le pilote EDIGEO de GDAL.
Hors de portée de ce paquet aujourd'hui, donc, et non hors d'atteinte.

Et quand bien même on irait les chercher, une borne relevée par la DGFiP reste
la donnée d'un tiers. Ce qui fait foi dans un sommier, c'est le **constat du
gestionnaire** — registres 2 et 4, saisi avec sa géométrie et chaîné avec le
reste. C'est une vérification et non une supposition : elle a été faite avant
d'écrire une ligne de fond cadastral, et elle a déplacé la frontière entre ce
que le sommier constate et ce qu'il emprunte.

### Les bornes, elles, sont ailleurs

Le paragraphe ci-dessus disait vrai des livraisons GeoJSON. Il ne disait pas
tout : les bornes et les détails topographiques existent, dans le **PCI vecteur
brut au format EDIGÉO**, publié feuille par feuille sur le même site.

```{r pci, eval = FALSE}
feuilles <- sommier_feuilles_pci("21200", emprise = couche_carte)
fond_pci <- sommier_fond_pci_lire(
  sommier_fond_pci("21200", feuilles$feuille), "bornes"
)
```

Couchey compte dix-sept feuilles ; l'emprise de la forêt en retient **deux**.
C'est ce qui rend le lot praticable : on ne télécharge pas une commune pour
regarder trois parcelles. Les feuilles se choisissent sur la couche légère
d'Etalab, dont les identifiants correspondent exactement aux noms des archives
EDIGÉO — ce que l'archive, elle, ne dit qu'une fois décompressée.

Deux refus gouvernent la lecture.

**La nature d'un détail n'est pas devinée.** EDIGÉO est auto-descripteur : le
`.DIC` définit objets, attributs et relations, le `.SCD` dit quelle classe
porte quels attributs, et GDAL s'en sert pour bâtir les couches et leurs
champs — c'est ainsi qu'on récupère `SYM` sans parser le dictionnaire
soi-même. Mais la structure n'est pas la sémantique : sur la feuille examinée,
toutes les définitions du `.DIC` sont vides et aucune section n'énumère les
valeurs. `SYM` distingue mur, fossé, haie et clôture ; sa nomenclature
appartient à la symbolisation du plan, publiée ailleurs. Le code sort donc
brut, et la table de correspondance vous appartient — le paquet n'en embarque aucune tant qu'une source n'est pas
citable. Une correspondance plausible mais fausse ferait dire au document
« fossé » là où le terrain montre un mur.

**La projection vient de ce que le lot déclare.** Le `.GEO` porte le
référentiel employé — `RELSA06:LAMB93` sur nos feuilles, `CC42` à `CC50` pour
les livraisons `edigeo-cc`. C'est lui qu'on lit, plutôt que de reconnaître la
chaîne proj4 que le pilote reconstruit sans code EPSG : la déclaration est
l'intention du producteur, le proj4 n'en est qu'une traduction. Les lots en
conique conforme sont donc lisibles et ramenés en Lambert-93 ; un référentiel
absent ou inconnu est refusé, jamais deviné — le défaut même qu'on a corrigé en
v0.6.0 sur l'export GeoJSON.

Une remarque, sur ce jeu de démonstration : les bornes réelles de Couchey ne
tombent **pas** dans les trois parcelles, dont la géométrie est inventée. La
carte de la desserte n'en montre donc aucune, et le rapport le dit plutôt que
d'élargir l'emprise jusqu'à en attraper. Sur une forêt réelle, elles seraient
là.

Et cela ne change rien à la règle : une borne relevée par la DGFiP reste la
donnée d'un tiers. Le bornage qui fait foi est celui du gestionnaire, au
registre 2, avec sa géométrie et son empreinte.

## Les unités de gestion sur le terrain

Le même sommier s'exporte en couche SIG : les unités de gestion en vigueur à
une date, enrichies du nombre d'entrées qui s'y rattachent. Le GeoJSON n'exige
rien de plus que PostGIS et s'ouvre sans rien installer ; le GeoPackage passe
par `sf`.

```{r sig}
couche <- tempfile(fileext = ".geojson")
export <- sommier_exporter_sig(con, foret, couche, format = "geojson")
str(export)
```

```{r carte, eval = avec_base && requireNamespace("sf", quietly = TRUE), fig.height = 3.2, fig.cap = "Les trois parcelles du jeu de démonstration, teintées par nombre d'entrées."}
ug <- sf::read_sf(couche)
teintes <- grDevices::colorRampPalette(c("#E8F5E9", "#2E7D32"))(5)
op <- par(mar = c(0, 0, 0, 0))
plot(sf::st_geometry(ug),
     col = teintes[cut(ug$n_entrees, breaks = 5, labels = FALSE)],
     border = "grey30")
text(sf::st_coordinates(sf::st_centroid(sf::st_geometry(ug))),
     labels = paste0("A ", ug$numero_affichage, "\n", ug$n_entrees, " entrées"),
     cex = 0.75)
par(op)
```

Le GeoJSON sort en WGS84, comme l'exige la RFC 7946 : le format ne déclare
pas sa projection, et tout lecteur la suppose. Le GeoPackage, lui, écrit son
système dans le fichier et reste en Lambert-93, où les longueurs et les
surfaces se mesurent en mètres.

Une unité sans géométrie connue est omise de la couche mais **signalée** dans
`unites_sans_geometrie` : la faire figurer sans contour créerait une entité
fantôme, l'omettre en silence laisserait croire la forêt entièrement
cartographiée.

## Le document Quarto

Tout ce qui précède, `sommier_rapport_quarto()` le rassemble et le rend en un
document autoportant, HTML ou PDF :

```{r quarto, eval = FALSE}
sommier_rapport_quarto(
  con, foret, "gestion-anterieure.html",
  debut = "2016-01-01", fin = "2025-12-31", referentiel = "amenagement"
)
```

Les données sont extraites de la base **avant** le rendu et déposées dans un
RDS que le document lit. Deux conséquences voulues : aucun identifiant de
connexion ne circule dans le document ou ses paramètres, et le rendu est
reproductible à l'identique sans accès à la base — on rejoue un rapport des
mois plus tard sur le même instantané.

## Vérifier ce document

Le rapport est une **mise en forme, pas la preuve**. La valeur probante tient
au registre : l'empreinte de tête donnée plus haut scelle toutes les entrées de
la chaîne. Ce qui se transporte, c'est le manifeste — chaîne, visas et
horodatages — vérifiable hors ligne, sans base et sans le paquet qui l'a
produit.

```{r manifeste}
chemin <- tempfile(fileext = ".json")
sommier_exporter_manifeste(con, foret, chemin)
sommier_verifier_manifeste(chemin)
```

Toute entrée modifiée, retirée ou insérée après coup invalide l'empreinte de
tête, et la vérification le dit — y compris chez le destinataire, qui n'a
besoin ni de la base ni de la confiance de l'émetteur.

```{r fermeture, include = FALSE}
if (avec_base) DBI::dbDisconnect(con)
```

## Rejouer cet article

L'article se construit contre une base PostGIS jetable, décrite par les mêmes
variables d'environnement que la suite de tests (`SOMMIER_ARTICLE_*` d'abord,
`SOMMIER_TEST_*` en repli) :

```sh
docker run -d --name sommier-pg -p 5432:5432 \
  -e POSTGRES_PASSWORD=postgres -e POSTGRES_DB=sommier_article \
  postgis/postgis:16-3.4

SOMMIER_ARTICLE_DB=sommier_article \
SOMMIER_ARTICLE_USER=postgres \
SOMMIER_ARTICLE_PASSWORD=postgres \
  Rscript -e 'pkgdown::build_article("gestion-anterieure")'
```

Sans base joignable, l'article se rend quand même : le code reste lisible, les
tableaux manquent, et l'avertissement en tête le dit. Un site qui se construit
n'est pas la preuve que les chiffres ont été calculés.
