---
title: "Gestion antérieure : du registre au document"
description: >
  Le rapport Quarto de gestion antérieure, déroulé pas à pas sur le sommier
  de démonstration de la forêt communale de Couchey.
---

```{r réglages, include = FALSE}
knitr::opts_chunk$set(
  collapse   = TRUE,
  comment    = "#>",
  message    = FALSE,
  fig.align  = "center",
  fig.width  = 7,
  fig.height = 3.4,
  dpi        = 150
)
```

Le sommier n'est pas un document, c'est un registre. Ce que réclament le plan
simple de gestion, le document d'aménagement ou l'évaluation de fin de contrat
CT88, ce sont des *documents* — une section « gestion antérieure », un bilan de
l'aménagement précédent, une étape 5. `sommier_rapport_quarto()` les engendre
depuis les écritures, plutôt que de les faire recopier à la main depuis des
registres qu'on tient déjà.

Cet article déroule ce rapport section par section, sur le jeu de
démonstration de la **forêt communale de Couchey** : dix exercices, les neuf
registres, trois parcelles cadastrales. Chaque bloc de code est celui que le
modèle Quarto exécute — l'article montre les données qui alimentent le
document, le modèle en fixe la mise en page.

::: {.alert .alert-warning}
**Les écritures sont fictives.** Couchey est une commune réelle et la
géométrie vient de la fixture cadastrale de `nemetonshiny`, mais aucun volume,
montant, date, coupe ou visa de ce jeu ne provient de registres authentiques.
Le nom de la forêt porte la mention, et le rapport engendré l'affiche en tête.
:::

```{r connexion, include = FALSE}
library(sommieR)

# Meme convention que la suite de tests : l'article se batit contre une base
# PostGIS jetable, decrite par des variables d'environnement. A defaut, il se
# rend sans sortie plutot que d'echouer - le site doit pouvoir se construire
# sur une machine sans base.
env <- function(article, test, defaut = "") {
  Sys.getenv(article, Sys.getenv(test, defaut))
}

connexion_article <- function() {
  base <- env("SOMMIER_ARTICLE_DB", "SOMMIER_TEST_DB")
  if (!nzchar(base) || !requireNamespace("RPostgres", quietly = TRUE)) {
    return(NULL)
  }
  con <- try(DBI::dbConnect(
    RPostgres::Postgres(),
    dbname   = base,
    host     = env("SOMMIER_ARTICLE_HOST", "SOMMIER_TEST_HOST", "localhost"),
    port     = as.integer(env("SOMMIER_ARTICLE_PORT", "SOMMIER_TEST_PORT", "5432")),
    user     = env("SOMMIER_ARTICLE_USER", "SOMMIER_TEST_USER", "postgres"),
    password = env("SOMMIER_ARTICLE_PASSWORD", "SOMMIER_TEST_PASSWORD")
  ), silent = TRUE)
  if (inherits(con, "try-error")) NULL else con
}

con <- connexion_article()
avec_base <- !is.null(con)
knitr::opts_chunk$set(eval = avec_base)
```

```{r sans-base, eval = !avec_base, echo = FALSE, results = "asis"}
cat(
  "::: {.alert .alert-danger}\n",
  "**Article rendu sans base.** Aucune base PostGIS n'était joignable au ",
  "moment de la construction : le code ci-dessous est affiché mais n'a pas ",
  "été exécuté, et les tableaux sont absents. Voir « Rejouer cet article » ",
  "en fin de page.\n:::\n",
  sep = ""
)
```

## Poser le jeu de démonstration

Le schéma se déploie sur une base vierge, puis `sommier_demo_couchey()`
l'emplit. Le registre étant strictement *append-only*, la fonction refuse de
s'exécuter sur une base où le jeu figure déjà : on le retrouve alors plutôt
que de tenter de le recréer.

```{r mise-en-place}
sommier_init_schema(con)

deja <- DBI::dbGetQuery(
  con, "SELECT id FROM foret WHERE nom = $1", params = list(NOM_FORET_DEMO)
)
foret <- if (nrow(deja) > 0L) {
  deja$id[[1L]]
} else {
  sommier_demo_couchey(con)$foret_id
}
```

```{r outils, include = FALSE}
tableau <- function(x, legende = NULL) {
  if (is.null(x) || nrow(x) == 0L) {
    return(knitr::asis_output("*Aucun enregistrement sur la période.*\n\n"))
  }
  # Un millesime n'est pas une quantite : le separateur de milliers en ferait
  # « 2 016 ».
  for (colonne in intersect(c("exercice", "annee"), names(x))) {
    x[[colonne]] <- as.character(x[[colonne]])
  }
  knitr::kable(x, caption = legende, format.args = list(big.mark = " "))
}
```

Les trois parcelles ancrent le sommier sur un terrain réel :

```{r parcelles}
tableau(
  SOMMIER_PARCELLES_COUCHEY[, c("numero", "geo_parcelle", "surface_ha")],
  "Les trois parcelles de la fixture Couchey"
)
```

## Un assemblage, trois présentations

`sommier_gestion_anterieure()` rassemble sur une période ce que les trois
référentiels réclament sous des noms différents. Il n'y a **pas** trois
extractions parallèles — elles divergeraient à la première évolution — mais un
seul assemblage dont chaque référentiel ne reçoit que ce qu'il demande.

```{r referentiels}
sections_de <- function(referentiel) {
  names(sommier_gestion_anterieure(
    con, foret, debut = "2016-01-01", fin = "2025-12-31",
    referentiel = referentiel
  )$sections)
}

toutes <- unique(unlist(lapply(SOMMIER_REFERENTIELS, sections_de)))
presence <- data.frame(section = toutes, stringsAsFactors = FALSE)
for (r in SOMMIER_REFERENTIELS) {
  presence[[r]] <- ifelse(toutes %in% sections_de(r), "oui", "—")
}
tableau(presence, "Ce que chaque référentiel retient de l'assemblage")
```

Le PSG n'emporte pas le détail financier, que le propriétaire n'a pas à
produire au CRPF ; le CT88, tourné vers l'évaluation d'un contrat, n'emporte
pas l'inventaire du patrimoine. Les registres 3 et 7 portant des données
personnelles, restreindre la sortie évite d'en diffuser plus que nécessaire.

La suite de l'article prend le référentiel `amenagement`, le plus complet.

```{r assemblage}
ga <- sommier_gestion_anterieure(
  con, foret,
  debut = "2016-01-01", fin = "2025-12-31",
  referentiel = "amenagement"
)
ga
```

## Identification

```{r identification}
tableau(data.frame(
  champ = c("Forêt", "Régime", "Surface", "Période", "Référentiel"),
  valeur = c(
    ga$foret, ga$regime,
    if (is.na(ga$surface_ha)) "non renseignée" else paste(ga$surface_ha, "ha"),
    paste(ga$debut, "au", ga$fin), ga$referentiel
  ),
  stringsAsFactors = FALSE
))
```

## Intégrité du registre

Le sommier est un journal à chaînage de hachages : chaque entrée scelle la
précédente. Le rapport porte l'état constaté à l'édition, empreinte de tête
comprise — c'est elle qui permet, plus tard, de dire si le registre a bougé.

```{r verification}
verif <- sommier_verifier(con, foret)
verif
```

## Coupes et récoltes

Imprimés A50E, A50F et A50I.

```{r coupes}
tableau(ga$sections$coupes, "Coupes de la période, par exercice et nature")
```

### Balance de possibilité

La balance confronte les volumes **martelés** à la possibilité de
l'aménagement. Une balance positive signale un excès de prélèvement, une
négative un déficit ; c'est le cumul qui compte sur la durée du plan.

```{r balance}
tableau(ga$sections$balance, "Balance de possibilité (imprimé A50E)")
```

```{r balance-cumul, fig.cap = "Balance cumulée — la ligne pointillée marque l'équilibre."}
b <- ga$sections$balance
cumul <- as.numeric(b$balance_cumulee_m3)
op <- par(mar = c(4, 4.5, 1, 1), cex = 0.85)
# L'axe embrasse zero, sans quoi la ligne d'equilibre sortirait du cadre et la
# lecture perdrait son repere.
plot(b$exercice, cumul, type = "n", ylim = range(c(0, cumul), na.rm = TRUE),
     xlab = "Exercice", ylab = expression("Balance cumulée ("*m^3*")"),
     panel.first = grid(col = "grey90", lty = 1))
abline(h = 0, lty = 2, col = "grey40")
lines(b$exercice, cumul, lwd = 2, col = "#2E7D32")
points(b$exercice, cumul, pch = 19, col = "#2E7D32")
par(op)
```

## Travaux

Imprimés A50J, A50J bis et A50H. Le taux de reprise est celui relevé au
contrôle des plantations.

```{r travaux}
tableau(ga$sections$travaux, "Travaux réalisés sur la période")
```

## Évènements marquants

Imprimé A50K. Le niveau de précision (NDP) vaut 0 pour un constat de terrain ;
une valeur supérieure signale une observation issue de la télédétection, non
encore validée sur place.

```{r evenements}
tableau(ga$sections$evenements, "Phénomènes intéressant la vie de la forêt")
```

## Bilan financier

Imprimé A50G. Le solde est la différence entre recettes et dépenses de
l'exercice ; le cumul en donne la tendance.

```{r finances}
tableau(ga$sections$finances, "Recettes, dépenses et solde par exercice")
```

Le registre 7 porte aussi le budget prévisionnel, que le rapport de gestion
antérieure ne reprend pas mais qui se lit en regard — un poste budgété et
jamais exécuté est un écart, pas une absence.

```{r execution}
tableau(
  sommier_execution_budgetaire(con, foret, exercice = 2025),
  "Exécution budgétaire de l'exercice 2025"
)
```

## Équilibre forêt-gibier

Obligatoire dans les plans simples de gestion depuis la loi d'avenir pour
l'agriculture, l'alimentation et la forêt du 13 octobre 2014.

```{r gibier}
tableau(ga$sections$equilibre_gibier, "Constats d'équilibre forêt-gibier")
```

## Patrimoine remarquable

Série A50 r/*. Le patrimoine est un **état courant** : il n'est pas borné par
la période du rapport, sans quoi un arbre inventorié plus tôt disparaîtrait de
l'inventaire que le document veut voir tel qu'il est. Seul le dernier relevé
de chaque sujet est retenu — le Chêne de la Justice, revisité en 2024, figure
avec son état sanitaire d'alors.

```{r patrimoine}
tableau(ga$sections$patrimoine, "Arbres, peuplements, vestiges, espèces, habitats")
```

### Éléments utiles à l'IBP

Ce que le registre 9 apporte à l'Indice de Biodiversité Potentielle.
**Ce n'est pas une cotation** : un facteur IBP se cote sur placette selon son
protocole de terrain, par densité à l'hectare, pas par comptage d'un registre
qui n'inventorie que le remarquable.

```{r ibp}
tableau(sommier_elements_ibp(con, foret), "Éléments mobilisables pour l'IBP")
```

## Desserte

Imprimé A50D. Seule la voirie privée forestière entre dans la densité : une
route publique traversant la forêt ne dit rien de sa desserte.

```{r desserte}
tableau(sommier_densite_voirie(con, foret), "Longueurs et densités de voirie")
```

## Les unités de gestion sur le terrain

Le même sommier s'exporte en couche SIG : les unités de gestion en vigueur à
une date, enrichies du nombre d'entrées qui s'y rattachent. Le GeoJSON n'exige
rien de plus que PostGIS et s'ouvre sans rien installer ; le GeoPackage passe
par `sf`.

```{r sig}
couche <- tempfile(fileext = ".geojson")
export <- sommier_exporter_sig(con, foret, couche, format = "geojson")
str(export)
```

```{r carte, eval = avec_base && requireNamespace("sf", quietly = TRUE), fig.height = 3.2, fig.cap = "Les trois parcelles du jeu de démonstration, teintées par nombre d'entrées."}
ug <- sf::read_sf(couche)
teintes <- grDevices::colorRampPalette(c("#E8F5E9", "#2E7D32"))(5)
op <- par(mar = c(0, 0, 0, 0))
plot(sf::st_geometry(ug),
     col = teintes[cut(ug$n_entrees, breaks = 5, labels = FALSE)],
     border = "grey30")
text(sf::st_coordinates(sf::st_centroid(sf::st_geometry(ug))),
     labels = paste0("A ", ug$numero_affichage, "\n", ug$n_entrees, " entrées"),
     cex = 0.75)
par(op)
```

Le GeoJSON sort en WGS84, comme l'exige la RFC 7946 : le format ne déclare
pas sa projection, et tout lecteur la suppose. Le GeoPackage, lui, écrit son
système dans le fichier et reste en Lambert-93, où les longueurs et les
surfaces se mesurent en mètres.

Une unité sans géométrie connue est omise de la couche mais **signalée** dans
`unites_sans_geometrie` : la faire figurer sans contour créerait une entité
fantôme, l'omettre en silence laisserait croire la forêt entièrement
cartographiée.

## Le document Quarto

Tout ce qui précède, `sommier_rapport_quarto()` le rassemble et le rend en un
document autoportant, HTML ou PDF :

```{r quarto, eval = FALSE}
sommier_rapport_quarto(
  con, foret, "gestion-anterieure.html",
  debut = "2016-01-01", fin = "2025-12-31", referentiel = "amenagement"
)
```

Les données sont extraites de la base **avant** le rendu et déposées dans un
RDS que le document lit. Deux conséquences voulues : aucun identifiant de
connexion ne circule dans le document ou ses paramètres, et le rendu est
reproductible à l'identique sans accès à la base — on rejoue un rapport des
mois plus tard sur le même instantané.

## Vérifier ce document

Le rapport est une **mise en forme, pas la preuve**. La valeur probante tient
au registre : l'empreinte de tête donnée plus haut scelle toutes les entrées de
la chaîne. Ce qui se transporte, c'est le manifeste — chaîne, visas et
horodatages — vérifiable hors ligne, sans base et sans le paquet qui l'a
produit.

```{r manifeste}
chemin <- tempfile(fileext = ".json")
sommier_exporter_manifeste(con, foret, chemin)
sommier_verifier_manifeste(chemin)
```

Toute entrée modifiée, retirée ou insérée après coup invalide l'empreinte de
tête, et la vérification le dit — y compris chez le destinataire, qui n'a
besoin ni de la base ni de la confiance de l'émetteur.

```{r fermeture, include = FALSE}
if (avec_base) DBI::dbDisconnect(con)
```

## Rejouer cet article

L'article se construit contre une base PostGIS jetable, décrite par les mêmes
variables d'environnement que la suite de tests (`SOMMIER_ARTICLE_*` d'abord,
`SOMMIER_TEST_*` en repli) :

```sh
docker run -d --name sommier-pg -p 5432:5432 \
  -e POSTGRES_PASSWORD=postgres -e POSTGRES_DB=sommier_article \
  postgis/postgis:16-3.4

SOMMIER_ARTICLE_DB=sommier_article \
SOMMIER_ARTICLE_USER=postgres \
SOMMIER_ARTICLE_PASSWORD=postgres \
  Rscript -e 'pkgdown::build_article("gestion-anterieure")'
```

Sans base joignable, l'article se rend quand même : le code reste lisible, les
tableaux manquent, et l'avertissement en tête le dit. Un site qui se construit
n'est pas la preuve que les chiffres ont été calculés.
