---
title: "Le document engendré"
description: >
  La sortie HTML de sommier_rapport_quarto(), telle que la fonction la
  produit, sur le sommier de démonstration de Couchey.
---

```{r réglages, include = FALSE}
knitr::opts_chunk$set(collapse = TRUE, comment = "#>", message = FALSE)
```

L'[article précédent](gestion-anterieure.html) montre les données qui
alimentent le rapport de gestion antérieure. Celui-ci montre **le document
lui-même** : ce que `sommier_rapport_quarto()` dépose sur le disque, sans
retouche, dans sa propre mise en page.

Rien n'est recopié ni réécrit ici. Le document encadré plus bas est produit à
la construction de ce site, par un appel à la fonction ; ses chiffres sont
lus dans la base au moment du rendu, et son empreinte de tête est celle du
registre à cet instant.

```{r connexion, include = FALSE}
library(sommieR)

env <- function(article, test, defaut = "") {
  Sys.getenv(article, Sys.getenv(test, defaut))
}

connexion_article <- function() {
  base <- env("SOMMIER_ARTICLE_DB", "SOMMIER_TEST_DB")
  if (!nzchar(base) || !requireNamespace("RPostgres", quietly = TRUE)) {
    return(NULL)
  }
  con <- try(DBI::dbConnect(
    RPostgres::Postgres(),
    dbname   = base,
    host     = env("SOMMIER_ARTICLE_HOST", "SOMMIER_TEST_HOST", "localhost"),
    port     = as.integer(env("SOMMIER_ARTICLE_PORT", "SOMMIER_TEST_PORT", "5432")),
    user     = env("SOMMIER_ARTICLE_USER", "SOMMIER_TEST_USER", "postgres"),
    password = env("SOMMIER_ARTICLE_PASSWORD", "SOMMIER_TEST_PASSWORD")
  ), silent = TRUE)
  if (inherits(con, "try-error")) NULL else con
}

con <- connexion_article()
quarto <- Sys.which("quarto")
avec_base <- !is.null(con)
avec_quarto <- nzchar(quarto)
engendrable <- avec_base && avec_quarto

# Le document est ecrit a cote du source, d'ou pkgdown l'emporte vers le site
# avec les autres ressources de l'article - c'est ce qu'il fait de tout
# fichier local reference par la page. Il reste donc un produit de
# construction dans `vignettes/`, ignore par git.
document <- "rapport-gestion-anterieure.html"
```

```{r manquant, eval = !engendrable, echo = FALSE, results = "asis"}
manques <- c(
  if (!avec_base) "aucune base PostGIS joignable",
  if (!avec_quarto) "Quarto absent du `PATH`"
)
cat(
  "::: {.alert .alert-danger}\n**Document non engendré** : ",
  paste(manques, collapse = ", "), ". Le code ci-dessous est affiché mais ",
  "n'a pas été exécuté ; le cadre qui devrait porter le document est vide. ",
  "Voir « Rejouer cette page » en fin d'article.\n:::\n",
  sep = ""
)
```

## L'appel

```{r mise-en-place, include = FALSE, eval = engendrable}
sommier_init_schema(con)
deja <- DBI::dbGetQuery(
  con, "SELECT id FROM foret WHERE nom = $1", params = list(NOM_FORET_DEMO)
)
foret <- if (nrow(deja) > 0L) deja$id[[1L]] else sommier_demo_couchey(con)$foret_id
```

Une ligne, une fois le sommier peuplé : la fonction extrait les données,
vérifie la chaîne, rend le document et retourne son chemin.

```{r rapport, eval = engendrable}
sommier_rapport_quarto(
  con, foret,
  chemin      = document,
  format      = "html",
  debut       = "2016-01-01",
  fin         = "2025-12-31",
  referentiel = "amenagement"
)
```

Les données sont extraites **avant** le rendu et déposées dans un RDS que le
document lit : aucun identifiant de connexion ne circule dans le document ni
dans ses paramètres, et le même instantané se rejoue des mois plus tard sans
accès à la base. `format = "pdf"` produit le même contenu en PDF, pour un
dossier à déposer.

## Le document

```{r cadre, echo = FALSE, results = "asis"}
if (engendrable) {
  cat(sprintf(
    paste0('<p><a href="%1$s" target="_blank" rel="noopener">Ouvrir le ',
           'document dans un onglet</a> — il est autoportant : enregistré ',
           'seul, il s\'ouvre sans réseau et sans le paquet qui l\'a ',
           'produit.</p>\n',
           '<iframe src="%1$s" title="Rapport de gestion antérieure engendré ',
           'par sommieR" loading="lazy" style="width:100%%; height:80vh; ',
           'min-height:600px; border:1px solid #dee2e6; border-radius:4px;">',
           '</iframe>\n'),
    document
  ))
}
```

## Ce qu'il faut y regarder

Le document s'ouvre sur un **avertissement de démonstration** : la fonction le
pose d'elle-même dès que le nom de la forêt porte la mention. Un paquet dont
l'objet est la valeur probante ne peut pas produire de fausses écritures qui
passeraient pour authentiques ; l'avertissement ne dépend donc pas de la
vigilance de celui qui édite.

Vient ensuite l'**état de la chaîne** au moment de l'édition — nombre
d'entrées, séquence et empreinte de tête. C'est le seul endroit du document
qui engage quelque chose. Tout le reste est une mise en forme, et le document
le dit lui-même plutôt que de laisser croire qu'un HTML vaut attestation :

```{r verification, eval = engendrable}
sommier_verifier(con, foret)
```

L'empreinte affichée dans le cadre ci-dessus est celle-là. Un destinataire qui
veut contrôler les chiffres ne relit pas le document : il demande le manifeste
et le vérifie hors ligne, sans base et sans confiance envers l'émetteur.

```{r fermeture, include = FALSE}
if (avec_base) DBI::dbDisconnect(con)
```

## Rejouer cette page

Il faut une base PostGIS et Quarto dans le `PATH` :

```sh
docker run -d --name sommier-pg -p 5432:5432 \
  -e POSTGRES_PASSWORD=postgres -e POSTGRES_DB=sommier_article \
  postgis/postgis:16-3.4

SOMMIER_ARTICLE_DB=sommier_article \
SOMMIER_ARTICLE_USER=postgres \
SOMMIER_ARTICLE_PASSWORD=postgres \
  Rscript -e 'pkgdown::build_article("articles/rapport-engendre")'
```

L'un ou l'autre manquant, la page se construit quand même et affiche un
encart qui le dit : un cadre vide sans explication ressemblerait à un document
raté plutôt qu'à un document non engendré.
